# Аналіз тензометрії трахеї

Цей документ виконує повний відтворюваний аналіз: імпортує сирі записи,
об'єднує послідовні файли, коригує базову лінію, видаляє технічні мітки,
нормує відповіді на KCl, синхронізує криві та формує графіки й CSV.

Порядок виконання:

1. службові функції та параметри візуалізації;
2. імпорт і об'єднання сирих файлів;
3. часові вікна KCl та біологічних відповідей;
4. корекція базової лінії й технічних артефактів;
5. основний аналіз RuBi-Nicotine та фармакологічних груп;
6. експериментальні порівняння, експорт графіків і таблиць.

> Часові вікна та списки виключень є частиною конфігурації експерименту.
> Їх не слід змінювати без перевірки відповідного сирого запису.

Основні типи об'єктів у документі:

- `data_MM_DD_NNNN` - один сирий CSV;
- `data_MM_DD_N` - один експериментальний запис, зшитий із кількох CSV;
- `series_list_*` - часові вікна KCl та досліджуваних відповідей;
- `*_norm` - очищені й нормовані окремі криві;
- `*_mean` - середня, SD, SEM, 95% CI та кількість кривих у кожній точці;
- `p_*` - готові об'єкти графіків.

## 1. Пакети та службові функції

```{r setup_packages}
library(tidyverse)
library(conflicted)
conflicts_prefer(dplyr::filter())
library(patchwork)

# Глобальні параметри, спільні для всіх етапів аналізу.
default_marker_range <- c(4.6, 5.6)  # типовий діапазон короткої 5 V-мітки
marker_range <- default_marker_range
light_window <- c(420, 540)  # опромінення: 420-540 с від початку вікна
```

```{r helper_functions}
# Безпечно повертає максимальний час датафрейму або 0, якщо об'єкт відсутній.
max_time_safe <- function(obj, time_col = "Time", envir = .GlobalEnv) {
  if (is.character(obj)) {
    if (!exists(obj, envir = envir)) return(0)
    df <- get(obj, envir = envir)
  } else {
    df <- obj
  }
  if (!is.data.frame(df) || !(time_col %in% names(df))) return(0)
  val <- suppressWarnings(max(df[[time_col]], na.rm = TRUE))
  if (!is.finite(val)) 0 else val
}

# Виявляє короткі електричні мітки за різкими краями та локальним відхиленням.
# Функція лише позначає точки у RemovedMarker; відновлення виконується окремо.
remove_short_voltage_markers <- function(d, marker_range = default_marker_range,
                                         spike_min_height = 0.15,
                                         mad_mult = 8,
                                         smooth_window_sec = 5,
                                         max_marker_sec = 30,
                                         marker_pad_sec = 1) {
  d <- d[order(d$Time), ]
  if (nrow(d) < 7) {
    d$RemovedMarker <- FALSE
    return(d)
  }

  dt <- median(diff(d$Time), na.rm = TRUE)
  if (!is.finite(dt) || dt <= 0) dt <- 1
  k <- max(11, as.integer(round(smooth_window_sec / dt)))
  if (k %% 2 == 0) k <- k + 1
  k <- min(k, if (nrow(d) %% 2 == 1) nrow(d) else nrow(d) - 1)

  local_med <- stats::runmed(d$Trace, k = k, endrule = "median")
  resid <- d$Trace - local_med
  resid_mad <- stats::mad(resid, constant = 1.4826, na.rm = TRUE)
  threshold <- max(spike_min_height, mad_mult * resid_mad, na.rm = TRUE)

  jump <- c(0, abs(diff(d$Trace)))
  jump_mad <- stats::mad(jump, constant = 1.4826, na.rm = TRUE)
  jump_threshold <- max(spike_min_height, mad_mult * jump_mad, na.rm = TRUE)

  marker_core <- rep(FALSE, nrow(d))

  # Мітка повинна мати два різкі краї і повернутися приблизно до попереднього рівня.
  edge_idx <- which(jump > jump_threshold)
  if (length(edge_idx) >= 2) {
    edge_i <- 1
    while (edge_i < length(edge_idx)) {
      left <- edge_idx[edge_i]
      right_candidates <- edge_idx[(edge_i + 1):length(edge_idx)]
      right_candidates <- right_candidates[
        d$Time[right_candidates] - d$Time[left] <= max_marker_sec
      ]
      if (!length(right_candidates)) {
        edge_i <- edge_i + 1
        next
      }

      right <- right_candidates[1]
      before <- which(
        d$Time >= d$Time[left] - smooth_window_sec & d$Time < d$Time[left]
      )
      after <- which(
        d$Time > d$Time[right] & d$Time <= d$Time[right] + smooth_window_sec
      )
      if (length(before) >= 2 && length(after) >= 2) {
        before_level <- median(d$Trace[before], na.rm = TRUE)
        after_level <- median(d$Trace[after], na.rm = TRUE)
        span <- seq.int(left, right)
        flank_level <- mean(c(before_level, after_level))
        excursion <- max(abs(d$Trace[span] - flank_level), na.rm = TRUE)
        returns_to_level <- abs(after_level - before_level) <= 0.4 * excursion
        reaches_marker_voltage <- any(
          d$Trace[span] >= marker_range[1] & d$Trace[span] <= marker_range[2],
          na.rm = TRUE
        )

        if (returns_to_level &&
            (excursion > jump_threshold || reaches_marker_voltage)) {
          marker_core[span] <- TRUE
          edge_i <- match(right, edge_idx)
        }
      }
      edge_i <- edge_i + 1
    }
  }

  # Одноточкові викиди без чітко розділених країв також мають повернутися до фону.
  residual_core <- abs(resid) > threshold
  residual_runs <- rle(residual_core)
  run_end <- cumsum(residual_runs$lengths)
  run_start <- run_end - residual_runs$lengths + 1
  for (run_i in which(residual_runs$values)) {
    span <- seq.int(run_start[run_i], run_end[run_i])
    if (d$Time[span[length(span)]] - d$Time[span[1]] > max_marker_sec) next
    before <- which(
      d$Time >= d$Time[span[1]] - smooth_window_sec & d$Time < d$Time[span[1]]
    )
    after <- which(
      d$Time > d$Time[span[length(span)]] &
        d$Time <= d$Time[span[length(span)]] + smooth_window_sec
    )
    if (length(before) < 2 || length(after) < 2) next
    before_level <- median(d$Trace[before], na.rm = TRUE)
    after_level <- median(d$Trace[after], na.rm = TRUE)
    excursion <- max(abs(d$Trace[span] - mean(c(before_level, after_level))),
                     na.rm = TRUE)
    if (abs(after_level - before_level) <= 0.4 * excursion) {
      marker_core[span] <- TRUE
    }
  }

  if (any(marker_core, na.rm = TRUE)) {
    marker_times <- d$Time[marker_core]
    idx <- findInterval(d$Time, marker_times)
    nearest_dist <- rep(Inf, nrow(d))

    has_prev <- idx > 0
    nearest_dist[has_prev] <- pmin(
      nearest_dist[has_prev],
      abs(d$Time[has_prev] - marker_times[idx[has_prev]])
    )

    has_next <- idx < length(marker_times)
    nearest_dist[has_next] <- pmin(
      nearest_dist[has_next],
      abs(d$Time[has_next] - marker_times[idx[has_next] + 1])
    )

    d$RemovedMarker <- marker_core | nearest_dist <= marker_pad_sec
  } else {
    d$RemovedMarker <- FALSE
  }
  d
}

# Замінює позначену коротку ділянку гладким трендом між неушкодженими флангами
# і повертає локальну зашумленість, щоб вставка не виглядала штучною прямою.
repair_flagged_trace <- function(d, flagged, time_col = "Time", value_col = "Trace",
                                 flank_sec = 30,
                                 trend_method = c("loess", "linear")) {
  trend_method <- match.arg(trend_method)
  flagged[is.na(flagged)] <- FALSE
  if (!any(flagged) || sum(!flagged) < 4) return(d)

  time <- d[[time_col]]
  value <- d[[value_col]]
  runs <- rle(flagged)
  run_end <- cumsum(runs$lengths)
  run_start <- run_end - runs$lengths + 1

  for (run_i in which(runs$values)) {
    idx <- seq.int(run_start[run_i], run_end[run_i])
    anchor_idx <- which(
      !flagged &
        time >= time[idx[1]] - flank_sec &
        time <= time[idx[length(idx)]] + flank_sec
    )
    if (length(anchor_idx) < 4) {
      clean_idx <- which(!flagged)
      value[idx] <- approx(
        time[clean_idx], value[clean_idx], xout = time[idx],
        rule = 2, ties = mean
      )$y
      next
    }

    if (trend_method == "linear") {
      clean_idx <- which(!flagged)
      predicted <- approx(
        time[clean_idx], value[clean_idx], xout = time[idx],
        rule = 2, ties = mean
      )$y
    } else {
      fit_data <- data.frame(x = time[anchor_idx], y = value[anchor_idx])
      fit <- try(stats::loess(
        y ~ x, data = fit_data, degree = 1, span = 0.75,
        family = "symmetric", control = stats::loess.control(surface = "direct")
      ), silent = TRUE)
      predicted <- if (inherits(fit, "try-error")) {
        rep(NA_real_, length(idx))
      } else {
        suppressWarnings(as.numeric(stats::predict(
          fit, newdata = data.frame(x = time[idx])
        )))
      }
    }

    if (any(!is.finite(predicted))) {
      clean_idx <- which(!flagged)
      predicted <- approx(
        time[clean_idx], value[clean_idx], xout = time[idx],
        rule = 2, ties = mean
      )$y
    }

    anchor_k <- min(31, if (length(anchor_idx) %% 2 == 1) {
      length(anchor_idx)
    } else {
      length(anchor_idx) - 1
    })
    anchor_trend <- stats::runmed(value[anchor_idx], k = max(3, anchor_k),
                                  endrule = "median")
    noise_pool <- value[anchor_idx] - anchor_trend
    noise_scale <- stats::mad(noise_pool, constant = 1.4826, na.rm = TRUE)
    if (is.finite(noise_scale) && noise_scale > 0) {
      noise_pool <- noise_pool[abs(noise_pool) <= 3 * noise_scale]
    }
    noise_pool <- noise_pool[is.finite(noise_pool)]
    if (length(noise_pool) >= 4) {
      noise <- rep(noise_pool - mean(noise_pool), length.out = length(idx))
    } else {
      noise <- rep(0, length(idx))
    }
    value[idx] <- predicted + noise
  }

  d[[value_col]] <- value
  d$ArtifactRepaired <- flagged
  d
}

# Залишає для виправлення лише короткі послідовності підозрілих точок.
keep_short_artifact_runs <- function(flagged, time, max_duration_sec = 45) {
  flagged[is.na(flagged)] <- FALSE
  out <- rep(FALSE, length(flagged))
  runs <- rle(flagged)
  run_end <- cumsum(runs$lengths)
  run_start <- run_end - runs$lengths + 1

  for (run_i in which(runs$values)) {
    idx <- seq.int(run_start[run_i], run_end[run_i])
    if (time[idx[length(idx)]] - time[idx[1]] <= max_duration_sec) {
      out[idx] <- TRUE
    }
  }
  out
}

# Автоматично прибирає імпульсні артефакти до очікуваного початку відповіді.
repair_pre_onset_artifacts <- function(d, onset_time,
                                       time_col = "TimeRubi",
                                       value_col = "TraceNormKCl0",
                                       min_deviation = 0.025,
                                       mad_mult = 8,
                                       smooth_window_sec = 60,
                                       max_artifact_sec = 45,
                                       pad_sec = 2) {
  d <- d[order(d[[time_col]]), ]
  time <- d[[time_col]]
  value <- d[[value_col]]
  pre_onset <- is.finite(time) & is.finite(value) & time <= onset_time - 10
  if (sum(pre_onset) < 7) return(d)

  dt <- median(diff(time), na.rm = TRUE)
  if (!is.finite(dt) || dt <= 0) return(d)
  k <- max(7, as.integer(round(smooth_window_sec / dt)))
  if (k %% 2 == 0) k <- k + 1
  k <- min(k, if (nrow(d) %% 2 == 1) nrow(d) else nrow(d) - 1)
  local_trend <- stats::runmed(value, k = k, endrule = "median")
  residual <- value - local_trend

  residual_scale <- stats::mad(residual[pre_onset], constant = 1.4826, na.rm = TRUE)
  local_threshold <- max(min_deviation, mad_mult * residual_scale, na.rm = TRUE)
  baseline <- median(value[pre_onset], na.rm = TRUE)
  baseline_scale <- stats::mad(value[pre_onset], constant = 1.4826, na.rm = TRUE)
  baseline_threshold <- max(2 * min_deviation, mad_mult * baseline_scale, na.rm = TRUE)

  artifact_core <- pre_onset & (
    abs(residual) > local_threshold |
      abs(value - baseline) > baseline_threshold
  )
  artifact_core <- keep_short_artifact_runs(
    artifact_core, time, max_duration_sec = max_artifact_sec
  )
  if (!any(artifact_core)) return(d)

  artifact_times <- time[artifact_core]
  nearest <- findInterval(time, artifact_times)
  distance_to_artifact <- rep(Inf, length(time))
  has_previous <- nearest > 0
  distance_to_artifact[has_previous] <- abs(
    time[has_previous] - artifact_times[nearest[has_previous]]
  )
  has_next <- nearest < length(artifact_times)
  distance_to_artifact[has_next] <- pmin(
    distance_to_artifact[has_next],
    abs(time[has_next] - artifact_times[nearest[has_next] + 1])
  )
  flagged <- pre_onset & distance_to_artifact <= pad_sec
  repair_flagged_trace(
    d, flagged, time_col = time_col, value_col = value_col,
    flank_sec = max(30, 2 * pad_sec)
  )
}

# Друга перевірка вже після нормування: шукає короткі різкі піки/провали,
# які могли не потрапити у вольтажний критерій сирої кривої.
repair_short_normalized_pulses <- function(d,
                                           time_col = "TimeRubi",
                                           value_col = "TraceNormKCl0",
                                           min_jump = 0.025,
                                           max_pulse_sec = 15,
                                           pad_sec = 0.5,
                                           terminal_jump_min = 0.2,
                                           terminal_window_sec = 2) {
  pulse_data <- data.frame(
    Time = d[[time_col]],
    Trace = d[[value_col]]
  )
  pulse_data <- remove_short_voltage_markers(
    pulse_data,
    marker_range = c(Inf, Inf),
    spike_min_height = min_jump,
    max_marker_sec = max_pulse_sec,
    marker_pad_sec = pad_sec
  )
  if (any(pulse_data$RemovedMarker)) {
    pulse_data <- repair_flagged_trace(
      pulse_data,
      pulse_data$RemovedMarker,
      flank_sec = 5,
      trend_method = "linear"
    )
  }

  jumps <- abs(diff(pulse_data$Trace))
  jump_scale <- stats::mad(jumps, constant = 1.4826, na.rm = TRUE)
  terminal_threshold <- max(terminal_jump_min, 10 * jump_scale, na.rm = TRUE)
  terminal_jump <- which(
    pulse_data$Time[-1] >= max(pulse_data$Time) - terminal_window_sec &
      jumps > terminal_threshold
  )
  if (length(terminal_jump)) {
    terminal_flag <- seq_len(nrow(pulse_data)) >= min(terminal_jump) + 1
    pulse_data <- repair_flagged_trace(
      pulse_data,
      terminal_flag,
      flank_sec = 5,
      trend_method = "linear"
    )
  }

  d[[value_col]] <- pulse_data$Trace
  d
}

manual_artifact_windows <- list(
  "amg:data_06_09_1" = matrix(c(2246.3, Inf), ncol = 2, byrow = TRUE),
  "l703606:data_06_03_1" = matrix(c(1649.8, Inf), ncol = 2, byrow = TRUE),
  "cgrp:data_09_30_1" = matrix(c(1098, 1160), ncol = 2, byrow = TRUE),
  "rubi_light:data_09_15_1" = matrix(c(437, 463), ncol = 2, byrow = TRUE)
)

# Точкові ручні винятки для артефактів, підтверджених за сирими записами.
repair_manual_artifacts <- function(d, condition_key, sample_name,
                                    time_col = "TimeRubi",
                                    value_col = "TraceNormKCl0") {
  windows <- manual_artifact_windows[[paste(condition_key, sample_name, sep = ":")]]
  if (is.null(windows)) return(d)

  flagged <- rep(FALSE, nrow(d))
  for (i in seq_len(nrow(windows))) {
    flagged <- flagged |
      (d[[time_col]] >= windows[i, 1] & d[[time_col]] <= windows[i, 2])
  }
  repair_flagged_trace(
    d, flagged,
    time_col = time_col,
    value_col = value_col,
    flank_sec = 20,
    trend_method = "linear"
  )
}

# Забирає повільний лінійний дрейф перед відповіддю, не змінюючи її форму після старту.
correct_pre_response_linear <- function(d, onset_time,
                                        time_col = "TimeRubi",
                                        value_col = "TraceNormKCl0",
                                        margin_sec = 30,
                                        max_fit_points = 4000) {
  fit_idx <- which(
    is.finite(d[[time_col]]) & is.finite(d[[value_col]]) &
      d[[time_col]] <= onset_time - margin_sec
  )
  if (length(fit_idx) < 30) return(d)
  if (length(fit_idx) > max_fit_points) {
    fit_idx <- fit_idx[unique(round(seq(
      1, length(fit_idx), length.out = max_fit_points
    )))]
  }

  fit_data <- data.frame(
    Time = d[[time_col]][fit_idx],
    Value = d[[value_col]][fit_idx]
  )
  fit <- stats::lm(Value ~ Time, data = fit_data)
  baseline <- as.numeric(stats::predict(
    fit,
    newdata = data.frame(Time = d[[time_col]])
  ))
  corrected <- d[[value_col]] - baseline
  first_finite <- which(is.finite(corrected))[1]
  corrected <- corrected - corrected[first_finite]

  d[[value_col]] <- corrected
  d$PreResponseLinearBaseline <- baseline
  d
}
```

### Вікна, статистика й усереднення

```{r helper_curve_statistics}
# Вирізає часовий інтервал, обирає скоригований Trace за наявності,
# видаляє вольтажні мітки й повертає лише скінченні Time/Trace.
extract_clean_window <- function(sample_name, window,
                                 marker_range = default_marker_range) {
  if (!exists(sample_name, envir = .GlobalEnv)) return(NULL)
  df <- get(sample_name, envir = .GlobalEnv)
  if (!is.data.frame(df) || !("Time" %in% names(df))) return(NULL)

  y_col <- intersect(c("Trace_corrected", "Trace", "Trace_aligned", "Trace_norm"), names(df))[1]
  if (is.na(y_col)) {
    numeric_cols <- names(df)[vapply(df, is.numeric, logical(1))]
    y_col <- setdiff(numeric_cols, "Time")[1]
  }
  if (is.na(y_col)) return(NULL)

  window <- sort(as.numeric(window[1:2]))
  d <- df[df$Time >= window[1] & df$Time <= window[2], c("Time", y_col)]
  names(d) <- c("Time", "Trace")
  d <- d[is.finite(d$Time) & is.finite(d$Trace), ]
  if (nrow(d) < 2) return(NULL)

  d <- remove_short_voltage_markers(d, marker_range = marker_range)
  d <- repair_flagged_trace(
    d, d$RemovedMarker,
    flank_sec = 10,
    trend_method = "linear"
  )
  d <- d[, c("Time", "Trace")]
  if (nrow(d) < 2) return(NULL)
  d
}

# Лінійна інтерполяція значення кривої у заданий момент часу.
curve_value_at <- function(time, value, target_time, rule = 2) {
  stats::approx(time, value, xout = target_time, rule = rule, ties = mean)$y
}

# Площа під кривою методом трапецій; нечислові точки перед розрахунком вилучаються.
trapezoid_auc <- function(time, value) {
  keep <- is.finite(time) & is.finite(value)
  time <- time[keep]
  value <- value[keep]
  if (length(time) < 2) return(NA_real_)

  ord <- order(time)
  time <- time[ord]
  value <- value[ord]
  sum(diff(time) * (value[-1] + value[-length(value)]) / 2)
}

# Інтерполює всі криві на спільну часову сітку. За замовчуванням сітка
# завершується разом із найкоротшою кривою, тому N є сталим уздовж середньої.
# 95% CI = mean +/- t(0.975, n - 1) * SEM; при n < 2 CI не визначається.
make_mean_curve <- function(curves, time_col, value_col, max_points = 5000,
                            target_end_time = NULL,
                            end_mode = c("common", "longest")) {
  end_mode <- match.arg(end_mode)
  dt <- median(unlist(lapply(curves, function(d) diff(d[[time_col]]))), na.rm = TRUE)
  if (!is.finite(dt) || dt <= 0) dt <- 1
  curve_end_times <- vapply(
    curves,
    function(d) max(d[[time_col]], na.rm = TRUE),
    numeric(1)
  )
  end_time <- if (end_mode == "common") min(curve_end_times) else max(curve_end_times)
  if (!is.null(target_end_time) && is.finite(target_end_time) && target_end_time > 0) {
    end_time <- min(end_time, target_end_time)
  }
  grid <- seq(0, end_time, by = dt)
  if (length(grid) > max_points) {
    grid <- seq(0, end_time, length.out = max_points)
  }

  mat <- sapply(curves, function(d) {
    approx(d[[time_col]], d[[value_col]], xout = grid, rule = 1, ties = mean)$y
  })
  if (is.null(dim(mat))) mat <- matrix(mat, ncol = 1)
  n <- rowSums(is.finite(mat))
  sd <- apply(mat, 1, stats::sd, na.rm = TRUE)
  sem <- sd / sqrt(n)
  ci_mult <- stats::qt(0.975, df = pmax(n - 1, 1))
  ci_mult[n < 2] <- NA_real_
  ci_low <- rowMeans(mat, na.rm = TRUE) - ci_mult * sem
  ci_high <- rowMeans(mat, na.rm = TRUE) + ci_mult * sem

  data.frame(
    TimeRubi = grid,
    Mean = rowMeans(mat, na.rm = TRUE),
    SD = sd,
    SEM = sem,
    CI_low = ci_low,
    CI_high = ci_high,
    N = n
  )
}

# Різниця двох незалежних середніх та її CI за Welch-подібним наближенням.
# Це не попарна статистика: попарна Δ формується окремо нижче.
make_independent_mean_delta <- function(light_d, no_light_d, grid) {
  interp <- function(d, col) {
    approx(d$TimeRubi, d[[col]], xout = grid, rule = 1, ties = mean)$y
  }

  light_mean <- interp(light_d, "Mean")
  no_light_mean <- interp(no_light_d, "Mean")
  light_sem <- interp(light_d, "SEM")
  no_light_sem <- interp(no_light_d, "SEM")
  light_n <- interp(light_d, "N")
  no_light_n <- interp(no_light_d, "N")

  sem_delta <- sqrt(light_sem^2 + no_light_sem^2)
  df_delta <- sem_delta^4 / (
    (light_sem^4 / pmax(light_n - 1, 1)) +
      (no_light_sem^4 / pmax(no_light_n - 1, 1))
  )
  df_delta[!is.finite(df_delta)] <- NA_real_
  ci_mult <- stats::qt(0.975, df = df_delta)
  ci_low <- light_mean - no_light_mean - ci_mult * sem_delta
  ci_high <- light_mean - no_light_mean + ci_mult * sem_delta

  data.frame(
    TimeRubi = grid,
    Mean = light_mean - no_light_mean,
    SEM = sem_delta,
    CI_low = ci_low,
    CI_high = ci_high,
    N_light = light_n,
    N_no_light = no_light_n,
    Condition = "rubi_light - rubi_no_light"
  )
}
```

### Синхронізація кривих

```{r helper_curve_alignment}
# Оцінює час найкрутішого підйому в околі очікуваної відповіді.
estimate_derivative_event <- function(d, time_col, value_col, expected_onset,
                                      search_radius = 90, smooth_seconds = 10) {
  d <- d[is.finite(d[[time_col]]) & is.finite(d[[value_col]]), c(time_col, value_col)]
  d <- d[order(d[[time_col]]), ]
  search_start <- max(min(d[[time_col]]), expected_onset - search_radius)
  search_end <- min(max(d[[time_col]]), expected_onset + search_radius)
  d <- d[d[[time_col]] >= search_start & d[[time_col]] <= search_end, ]
  if (nrow(d) < 7) return(NA_real_)

  dt <- median(diff(d[[time_col]]), na.rm = TRUE)
  if (!is.finite(dt) || dt <= 0) return(NA_real_)
  grid <- seq(search_start, search_end, by = dt)
  values <- approx(d[[time_col]], d[[value_col]], xout = grid,
                   rule = 1, ties = mean)$y
  keep <- is.finite(values)
  grid <- grid[keep]
  values <- values[keep]
  if (length(values) < 7) return(NA_real_)

  k <- max(5, as.integer(round(smooth_seconds / dt)))
  if (k %% 2 == 0) k <- k + 1
  k <- min(k, if (length(values) %% 2 == 1) length(values) else length(values) - 1)
  smoothed <- stats::runmed(values, k = k, endrule = "median")
  derivative <- diff(smoothed) / diff(grid)
  derivative_time <- (grid[-1] + grid[-length(grid)]) / 2
  derivative_time[which.max(abs(derivative))]
}

# Альтернативна оцінка старту: перше стійке перевищення частки амплітуди.
estimate_rise_onset <- function(d, time_col, value_col, expected_onset,
                                baseline_window = c(-80, -20),
                                search_window = c(-60, 180),
                                smooth_seconds = 10,
                                amplitude_fraction = 0.05,
                                sustain_seconds = 10) {
  d <- d[is.finite(d[[time_col]]) & is.finite(d[[value_col]]), c(time_col, value_col)]
  d <- d[order(d[[time_col]]), ]
  if (nrow(d) < 7) return(NA_real_)

  dt <- median(diff(d[[time_col]]), na.rm = TRUE)
  if (!is.finite(dt) || dt <= 0) return(NA_real_)
  grid <- seq(min(d[[time_col]]), max(d[[time_col]]), by = dt)
  values <- approx(d[[time_col]], d[[value_col]], xout = grid,
                   rule = 1, ties = mean)$y

  k <- max(5, as.integer(round(smooth_seconds / dt)))
  if (k %% 2 == 0) k <- k + 1
  k <- min(k, if (length(values) %% 2 == 1) length(values) else length(values) - 1)
  smoothed <- stats::runmed(values, k = k, endrule = "median")

  baseline_idx <- grid >= expected_onset + baseline_window[1] &
    grid <= expected_onset + baseline_window[2]
  response_idx <- grid >= expected_onset &
    grid <= expected_onset + search_window[2]
  if (sum(baseline_idx) < 3 || sum(response_idx) < 3) return(NA_real_)

  baseline <- median(smoothed[baseline_idx], na.rm = TRUE)
  response_peak <- as.numeric(stats::quantile(
    smoothed[response_idx], 0.95, na.rm = TRUE, names = FALSE
  ))
  amplitude <- response_peak - baseline
  if (!is.finite(amplitude) || amplitude <= 0) return(NA_real_)

  threshold <- baseline + amplitude_fraction * amplitude
  search_idx <- which(
    grid >= expected_onset + search_window[1] &
      grid <= expected_onset + search_window[2]
  )
  crossings <- search_idx[
    smoothed[search_idx] >= threshold &
      c(FALSE, smoothed[-length(smoothed)] < threshold)[search_idx]
  ]
  sustain_n <- max(2, as.integer(round(sustain_seconds / dt)))

  for (idx in crossings) {
    end_idx <- min(length(smoothed), idx + sustain_n - 1)
    if (end_idx - idx + 1 < sustain_n) next
    if (mean(smoothed[idx:end_idx] >= threshold, na.rm = TRUE) >= 0.8) {
      return(grid[idx])
    }
  }
  NA_real_
}

normalize_kinetics_from_start <- function(data, group_col = "Condition",
                                          time_col = "TimeFromOnset",
                                          value_col = "Mean",
                                          onset_time = 0) {
  parts <- lapply(split(data, data[[group_col]]), function(d) {
    d <- d[order(d[[time_col]]), ]
    start_value <- approx(
      d[[time_col]], d[[value_col]],
      xout = onset_time, rule = 2, ties = mean
    )$y
    response_values <- d[[value_col]][d[[time_col]] >= onset_time]
    response_max <- max(response_values, na.rm = TRUE)
    amplitude <- response_max - start_value

    d$StartValue <- start_value
    d$OwnAmplitude <- amplitude
    d$AmplitudeNormalized <- if (is.finite(amplitude) && amplitude > 0) {
      (d[[value_col]] - start_value) / amplitude
    } else {
      NA_real_
    }
    d
  })
  dplyr::bind_rows(parts)
}

# Зсуває час кожної кривої до медіанного часу максимуму похідної.
# Зсуви понад max_shift не застосовуються та позначаються Rejected.
align_curves_by_derivative <- function(data, expected_onset,
                                       time_col = "TimeRubi",
                                       value_col = "TraceNormKCl0",
                                       curve_col = "Curve",
                                       max_shift = 30,
                                       search_radius = 90,
                                       smooth_seconds = 10) {
  curves <- split(data, data[[curve_col]])
  event_times <- vapply(curves, estimate_derivative_event, numeric(1),
                        time_col = time_col, value_col = value_col,
                        expected_onset = expected_onset,
                        search_radius = search_radius,
                        smooth_seconds = smooth_seconds)
  valid <- is.finite(event_times)
  target_time <- if (any(valid)) median(event_times[valid]) else expected_onset
  raw_shift <- target_time - event_times
  rejected <- valid & abs(raw_shift) > max_shift
  applied_shift <- raw_shift
  applied_shift[rejected | !valid] <- 0
  names(applied_shift) <- names(event_times)

  data$TimeBeforeAlignment <- data[[time_col]]
  data$AlignmentShift <- applied_shift[match(data[[curve_col]], names(applied_shift))]
  data[[time_col]] <- data$TimeBeforeAlignment + data$AlignmentShift

  summary <- data.frame(
    Curve = names(event_times),
    DerivativeEventTime = as.numeric(event_times),
    TargetTime = target_time,
    RawShift = as.numeric(raw_shift),
    AppliedShift = as.numeric(applied_shift),
    Rejected = rejected
  )

  list(data = data, summary = summary)
}

# Вирівнювання за початком стійкого підйому. На відміну від максимуму
# похідної, цей метод прив'язується до першого перевищення частки амплітуди.
align_curves_by_rise_onset <- function(data, expected_onset,
                                       time_col = "TimeRubi",
                                       value_col = "TraceNormKCl0",
                                       curve_col = "Curve",
                                       max_shift = 80,
                                       baseline_window = c(-80, -20),
                                       search_window = c(-40, 180),
                                       smooth_seconds = 8,
                                       amplitude_fraction = 0.075,
                                       sustain_seconds = 6,
                                       target_time = NULL) {
  curves <- split(data, data[[curve_col]])
  event_times <- vapply(
    curves,
    estimate_rise_onset,
    numeric(1),
    time_col = time_col,
    value_col = value_col,
    expected_onset = expected_onset,
    baseline_window = baseline_window,
    search_window = search_window,
    smooth_seconds = smooth_seconds,
    amplitude_fraction = amplitude_fraction,
    sustain_seconds = sustain_seconds
  )

  valid <- is.finite(event_times)
  if (is.null(target_time)) {
    target_time <- if (any(valid)) median(event_times[valid]) else expected_onset
  }

  raw_shift <- target_time - event_times
  rejected <- valid & abs(raw_shift) > max_shift
  applied_shift <- raw_shift
  applied_shift[rejected | !valid] <- 0
  names(applied_shift) <- names(event_times)

  data$TimeBeforeAlignment <- data[[time_col]]
  data$AlignmentShift <- applied_shift[
    match(data[[curve_col]], names(applied_shift))
  ]
  data[[time_col]] <- data$TimeBeforeAlignment + data$AlignmentShift

  summary <- data.frame(
    Curve = names(event_times),
    RiseOnsetTime = as.numeric(event_times),
    TargetTime = target_time,
    RawShift = as.numeric(raw_shift),
    AppliedShift = as.numeric(applied_shift),
    Rejected = rejected,
    Method = paste0(round(100 * amplitude_fraction, 1), "% amplitude onset")
  )

  list(data = data, summary = summary)
}
```

### Візуалізація й універсальна обробка умов

```{r helper_plotting_and_normalization}
# Очікуваний старт відповіді відносно початку вирізаного вікна:
# 90 с для nicotine/H2O2 і 300 с для решти умов.
expected_response_onset <- function(condition_key) {
  if (grepl("h2o2", condition_key, ignore.case = TRUE)) return(90)
  if (grepl("^nic", condition_key, ignore.case = TRUE)) return(90)
  300
}

light_band_layer <- function(xmin = light_window[1], xmax = light_window[2],
                             fill = "#ffe66d", alpha = 0.35) {
  ggplot2::annotate("rect", xmin = xmin, xmax = xmax,
                    ymin = -Inf, ymax = Inf, fill = fill, alpha = alpha)
}

condition_labels <- c(
  kcl = "KCl",
  rubi_light = "Опромінений RuBi-Nicotine",
  rubi_no_light = "Неопромінений RuBi-Nicotine",
  "rubi_light - rubi_no_light" = "Δ: опромінений - неопромінений RuBi-Nicotine",
  caps = "CAPS",
  amg = "AMG8910",
  cgrp = "Блокатор CGRP (8-37)",
  l703606 = "L-703606",
  cgrp_l703606 = "Блокатор CGRP (8-37) і L-703606",
  nic = "Nicotine",
  nic_1 = "Nicotine",
  nic_2 = "Nicotine",
  "nic mean" = "Nicotine",
  glutathione = "Glutathione",
  h2o2_1000 = "1000 мкМ H2O2",
  glutathione_h2o2_100 = "Glutathione + 100 мкМ H2O2",
  glutathione_h2o2_1000 = "Glutathione + 1000 мкМ H2O2"
)

condition_colors <- c(
  kcl = "#2A9D8F",
  rubi_light = "#E31A1C",
  rubi_no_light = "#22223B",
  "rubi_light - rubi_no_light" = "#0077B6",
  caps = "#FFB000",
  amg = "#F032E6",
  cgrp = "#00A65A",
  l703606 = "#00A6D6",
  cgrp_l703606 = "#7B2CBF",
  nic = "#FF5A36",
  nic_1 = "#FF5A36",
  nic_2 = "#FF5A36",
  "nic mean" = "#FF5A36",
  glutathione = "#84CC16",
  h2o2_1000 = "#FF7A00",
  glutathione_h2o2_100 = "#00B8A9",
  glutathione_h2o2_1000 = "#4361EE"
)

# Єдині словник підписів і палітра зберігають кольорову відповідність умов
# на всіх рисунках незалежно від їхнього складу.
condition_label <- function(x) {
  out <- condition_labels[as.character(x)]
  out[is.na(out)] <- as.character(x)[is.na(out)]
  unname(out)
}

condition_color <- function(x) {
  out <- condition_colors[as.character(x)]
  out[is.na(out)] <- "#333333"
  unname(out)
}

condition_color_scale <- function(...) {
  ggplot2::scale_color_manual(
    values = condition_colors,
    labels = condition_label,
    name = NULL,
    guide = ggplot2::guide_legend(ncol = 2, byrow = TRUE),
    ...
  )
}

condition_fill_scale <- function(...) {
  ggplot2::scale_fill_manual(
    values = condition_colors,
    labels = condition_label,
    name = NULL,
    guide = "none",
    ...
  )
}

presentation_theme <- function(base_size = 18) {
  ggplot2::theme_classic(base_size = base_size) +
    ggplot2::theme(
      plot.title = ggplot2::element_text(size = base_size + 4, face = "bold"),
      plot.subtitle = ggplot2::element_text(size = base_size),
      axis.title = ggplot2::element_text(size = base_size),
      axis.text = ggplot2::element_text(size = base_size - 2),
      legend.title = ggplot2::element_text(size = base_size - 1),
      legend.text = ggplot2::element_text(size = base_size - 2),
      legend.position = "top"
    )
}

safe_ggsave <- function(filename, plot, width = 10, height = 6, dpi = 300) {
  png_args <- if (.Platform$OS.type == "windows") {
    list(type = "windows")
  } else if (capabilities("cairo")) {
    list(type = "cairo")
  } else {
    list()
  }
  args <- c(
    list(
      filename = filename,
      plot = plot,
      device = grDevices::png,
      width = width,
      height = height,
      dpi = dpi
    ),
    png_args
  )
  do.call(ggplot2::ggsave, args)
}

save_group_plot <- function(plot, group, filename,
                            width = 10, height = 6,
                            root = "./figs/2025") {
  output_dir <- file.path(root, group)
  dir.create(output_dir, recursive = TRUE, showWarnings = FALSE)
  if (!grepl("\\.png$", filename, ignore.case = TRUE)) {
    filename <- paste0(filename, ".png")
  }
  safe_ggsave(
    file.path(output_dir, filename), plot,
    width = width, height = height
  )
}

# Повний прогін створює багато графіків. За замовчуванням вони зберігаються
# на диск без масового inline-рендерингу, який перевантажує Positron.
render_plots_inline <- FALSE
render_key_plots_at_end <- FALSE

show_plot <- function(plot, inline = render_plots_inline) {
  if (isTRUE(inline)) print(plot)
  invisible(plot)
}

axes_from_origin <- function(data, time_col, x_max = NULL) {
  x <- data[[time_col]]
  x <- x[is.finite(x)]
  if (!length(x)) return(NULL)

  x_min <- min(x)
  x_span <- if (is.null(x_max)) diff(range(x)) else x_max
  relative_breaks <- pretty(c(0, x_span))
  relative_breaks <- relative_breaks[
    relative_breaks >= 0 & relative_breaks <= x_span
  ]

  list(
    ggplot2::scale_x_continuous(
      breaks = x_min + relative_breaks,
      labels = relative_breaks,
      expand = ggplot2::expansion(mult = 0)
    ),
    ggplot2::scale_y_continuous(
      expand = ggplot2::expansion(mult = c(0.04, 0.06))
    ),
    ggplot2::coord_cartesian(
      xlim = c(x_min, x_min + x_span),
      expand = TRUE
    )
  )
}

thin_plot_data <- function(data, group_col = NULL, max_points = 4000) {
  data <- as.data.frame(data)
  groups <- if (is.null(group_col)) {
    list(data)
  } else {
    split(data, as.character(data[[group_col]]), drop = TRUE)
  }

  thinned <- lapply(groups, function(d) {
    if (nrow(d) <= max_points) return(d)
    keep <- unique(round(seq(1, nrow(d), length.out = max_points)))
    d[keep, , drop = FALSE]
  })
  dplyr::bind_rows(thinned)
}

crop_to_shortest_curve <- function(data, time_col = "TimeRubi",
                                   group_col = "Condition") {
  data <- as.data.frame(data)
  if (!nrow(data) || !(time_col %in% names(data)) || !(group_col %in% names(data))) {
    return(data)
  }
  end_times <- tapply(data[[time_col]], data[[group_col]], max, na.rm = TRUE)
  common_end <- suppressWarnings(min(end_times[is.finite(end_times)]))
  if (!is.finite(common_end)) return(data)
  data[data[[time_col]] <= common_end, , drop = FALSE]
}

# Універсальний конвеєр для фармакологічних умов:
# condition + KCl -> очищення -> нормування на KCl -> виправлення артефактів ->
# синхронізація -> середня крива, SD, SEM і 95% CI.
normalize_condition_by_kcl <- function(series_defs, condition_key,
                                       marker_range = default_marker_range,
                                       exclude = character(),
                                       align = TRUE) {
  parts <- list()

  for (def_i in seq_along(series_defs)) {
    def <- series_defs[[def_i]]
    samples <- def$value
    sample_names <- names(samples)
    if (is.null(sample_names)) sample_names <- paste0("sample_", seq_along(samples))

    for (i in seq_along(samples)) {
      sample_name <- sample_names[i]
      item <- samples[[i]]
      if (!is.list(item) || is.null(item$kcl) || is.null(item[[condition_key]])) next
      if (paste(def$name, sample_name, condition_key, sep = ":") %in% exclude) next

      kcl_d <- extract_clean_window(sample_name, item$kcl, marker_range = marker_range)
      condition_d <- extract_clean_window(sample_name, item[[condition_key]], marker_range = marker_range)
      if (is.null(kcl_d) || is.null(condition_d)) next

      amp_kcl <- max(kcl_d$Trace, na.rm = TRUE) - min(kcl_d$Trace, na.rm = TRUE)
      if (!is.finite(amp_kcl) || amp_kcl <= 0) next

      condition_d$TimeRubi <- condition_d$Time - min(condition_d$Time, na.rm = TRUE)
      condition_d$TraceNormKCl <- condition_d$Trace / amp_kcl
      condition_d$TraceNormKCl0 <- condition_d$TraceNormKCl -
        condition_d$TraceNormKCl[which(is.finite(condition_d$TraceNormKCl))[1]]
      if (identical(condition_key, "h2o2_1000")) {
        condition_d <- correct_pre_response_exponential(
          condition_d,
          onset_time = expected_response_onset(condition_key)
        )
      }
      condition_d <- repair_pre_onset_artifacts(
        condition_d,
        onset_time = expected_response_onset(condition_key)
      )
      condition_d <- repair_short_normalized_pulses(condition_d)
      condition_d <- repair_manual_artifacts(
        condition_d,
        condition_key = condition_key,
        sample_name = sample_name
      )
      condition_d$SeriesList <- def$name
      condition_d$Sample <- sample_name
      condition_d$Condition <- condition_key
      condition_d$Curve <- paste(def_i, i, def$name, sample_name, condition_key, sep = ": ")
      condition_d$AmplitudeKCl <- amp_kcl

      parts[[length(parts) + 1]] <- condition_d[, c(
        "TimeRubi", "TraceNormKCl0", "SeriesList", "Sample",
        "Condition", "Curve", "AmplitudeKCl"
      )]
    }
  }

  norm_data <- dplyr::bind_rows(parts)
  if (!nrow(norm_data)) {
    warning("Не знайдено валідних кривих для ", condition_key)
    return(NULL)
  }

  if (isTRUE(align)) {
    alignment_result <- align_curves_by_derivative(
      norm_data,
      expected_onset = expected_response_onset(condition_key)
    )
    norm_data <- alignment_result$data
  } else {
    alignment_result <- list(data = norm_data, summary = NULL)
  }

  curve_summary <- norm_data %>%
    dplyr::group_by(Curve, SeriesList, Sample, Condition) %>%
    dplyr::summarise(
      AmplitudeKCl = dplyr::first(AmplitudeKCl),
      MaxNorm = max(TraceNormKCl0, na.rm = TRUE),
      MinNorm = min(TraceNormKCl0, na.rm = TRUE),
      RangeNorm = MaxNorm - MinNorm,
      .groups = "drop"
    ) %>%
    dplyr::arrange(dplyr::desc(MaxNorm))

  mean_data <- make_mean_curve(
    split(norm_data, norm_data$Curve),
    time_col = "TimeRubi",
    value_col = "TraceNormKCl0"
  )
  mean_data$Condition <- condition_key

  list(
    data = norm_data,
    summary = curve_summary,
    mean = mean_data,
    alignment = alignment_result$summary
  )
}
```

## 2. Імпорт і об'єднання сирих файлів

```{r raw_data_import}
# Усі сирі CSV лежать в одному каталозі. Нижче перелічені лише файли,
# які потрібні цьому аналізу; назва R-об'єкта автоматично утворюється
# з назви файла: 2025-09-03_0001.csv -> data_09_03_0001.
raw_data_dir <- file.path("data", "09.2025")

file_series <- function(date, indices) {
  paste0(date, "_", sprintf("%04d", indices))
}

raw_file_stems <- c(
  # Основні серії RuBi-Nicotine та фармакологічні порівняння.
  file_series("2025-09-03", 1:4),
  file_series("2025-09-09", 0:3),
  file_series("2025-09-10", 0:5),
  file_series("2025-09-15", 0:5),
  file_series("2025-09-16", 0:7),
  file_series("2025-09-17", 0:2),
  file_series("2025-09-23", 0:2),
  file_series("2025-09-24", 0:3),
  file_series("2025-09-29", 0:5),
  file_series("2025-09-30", 0:5),
  file_series("2025-10-01", 0:5),
  file_series("2025-10-06", c(0, 1, 3:6)),
  file_series("2025-10-07", 0:3),
  file_series("2025-10-08", 0:6),
  file_series("2025-10-09", 0:6),
  file_series("2025-10-14", 2:7),
  file_series("2025-10-15", 0:2),
  file_series("2025-10-28", 0:3),
  file_series("2025-11-05", 0:3),
  file_series("2025-11-06", 3:5),

  # Додаткові записи 2026 року.
  file_series("2026-05-27", 2),
  file_series("2026-06-01", c(0, 2)),
  file_series("2026-06-02", 0:1),
  file_series("2026-06-03", 0:1),
  file_series("2026-06-09", 0),
  file_series("2026-06-10", 0:1),
  file_series("2026-06-17", 0:1),
  file_series("2026-07-01", 0:3)
)

raw_object_name <- function(stem) {
  paste0("data_", gsub("-", "_", sub("^\\d{4}-", "", stem)))
}

read_tensometry_csv <- function(stem, data_dir = raw_data_dir) {
  path <- file.path(data_dir, paste0(stem, ".csv"))
  if (!file.exists(path)) stop("Не знайдено сирий файл: ", path)

  data <- utils::read.csv2(path, dec = ".")
  required_columns <- c("Time", "Trace")
  missing_columns <- setdiff(required_columns, names(data))
  if (length(missing_columns)) {
    stop("У ", path, " немає колонок: ", paste(missing_columns, collapse = ", "))
  }
  data
}

raw_data <- setNames(
  lapply(raw_file_stems, read_tensometry_csv),
  vapply(raw_file_stems, raw_object_name, character(1))
)
list2env(raw_data, envir = .GlobalEnv)

# Псевдооб'єкти потрібні лише для історично заданого порядку групування 06.11.
# Вони навмисно посилаються на перші три записи від 05.11.
pseudo_raw_sources <- c(
  data_11_06_0000 = "data_11_05_0000",
  data_11_06_0001 = "data_11_05_0001",
  data_11_06_0002 = "data_11_05_0002"
)
pseudo_raw_data <- setNames(
  mget(unname(pseudo_raw_sources), envir = .GlobalEnv),
  names(pseudo_raw_sources)
)
list2env(pseudo_raw_data, envir = .GlobalEnv)

# Таблиця відповідності полегшує аудит: який фізичний CSV створив кожний data_*.
raw_import_manifest <- data.frame(
  Object = c(names(raw_data), names(pseudo_raw_sources)),
  Source = c(
    file.path(raw_data_dir, paste0(raw_file_stems, ".csv")),
    file.path(
      raw_data_dir,
      sub(
        "^data_(\\d{2})_(\\d{2})_(\\d{4})$",
        "2025-\\1-\\2_\\3.csv",
        unname(pseudo_raw_sources)
      )
    )
  ),
  IsPseudo = c(rep(FALSE, length(raw_data)), rep(TRUE, length(pseudo_raw_sources)))
)
```

```{r combine_raw_files}
# Ділить посортовані файли на послідовні блоки однакового розміру.
group_n_files <- function(dflist, n) {
  files <- dflist[order(names(dflist))]
  split(files, ceiling(seq_along(files) / n))
}

# Переводить час із мілісекунд у секунди лише тоді, коли крок явно > 1.
# Нечисловий Time зупиняє аналіз тут із назвою проблемного файла.
time_to_seconds <- function(df, source = "невідомий файл") {
  if (!is.numeric(df$Time)) {
    stop("Колонка Time не є числовою у ", source)
  }
  dt <- median(diff(df$Time), na.rm = TRUE)
  if (is.finite(dt) && dt > 1) df$Time <- df$Time / 1000
  df
}

# Послідовно зсуває Time кожного файла й зшиває їх в один запис.
combine_with_shift <- function(dflist, gap_seconds = 0.04) {
  shift <- 0
  shifted <- lapply(dflist, function(df) {
    df$Time <- df$Time + shift
    shift <- max(df$Time) + gap_seconds
    df
  })
  dplyr::bind_rows(shifted)
}

# Для нерівномірних правил, наприклад c(3, 4), явно формуємо блоки
# з перших трьох і наступних чотирьох файлів.
split_files_by_rule <- function(files, rule) {
  files <- files[order(names(files))]
  if (length(rule) == 1) return(group_n_files(files, rule))

  starts <- cumsum(c(1, head(rule, -1)))
  Map(function(start, size) {
    finish <- min(start + size - 1, length(files))
    files[seq.int(start, finish)]
  }, starts, rule)
}

# Збираємо лише сирі data_MM_DD_NNNN, а не створені нижче об'єднані записи.
all_dfs <- mget(ls(pattern = "^data_\\d{2}_\\d{2}_\\d{4}$"))
all_dfs <- Map(time_to_seconds, all_dfs, names(all_dfs))
list2env(all_dfs, envir = .GlobalEnv)

# Виявляємо сусідні сирі файли з повністю однаковими даними.
raw_names <- sort(names(all_dfs))
duplicate_raw_pairs <- lapply(seq.int(2, length(raw_names)), function(i) {
  previous <- raw_names[i - 1]
  current <- raw_names[i]
  if (!identical(all_dfs[[previous]], all_dfs[[current]])) return(NULL)
  data.frame(First = previous, Duplicate = current)
})
duplicate_raw_pairs <- dplyr::bind_rows(duplicate_raw_pairs)

if (nrow(duplicate_raw_pairs)) {
  warning(
    "Знайдено повністю однакові сирі файли:\n",
    paste0(duplicate_raw_pairs$First, " = ", duplicate_raw_pairs$Duplicate,
           collapse = "\n")
  )
}

# Ключ дати визначає, які сирі файли можуть належати одному запису.
keys <- sub("^data_(\\d{2}_\\d{2})_\\d{4}$", "\\1", names(all_dfs))
grouped <- split(all_dfs, keys)

# Кількість послідовних файлів у кожному об'єднаному записі.
# Вектор означає блоки різного розміру: c(3, 4) -> спочатку 3, потім 4.
grouping_rules <- list(
  `11_06` = 3, `11_05` = 2, `10_28` = 2, `10_15` = 3,
  `10_14` = 3, `10_09` = c(3, 4), `10_08` = 4, `10_07` = 4,
  `10_06` = 3, `10_01` = 3, `09_30` = 3, `09_29` = c(2, 4),
  `09_24` = 4, `09_23` = c(2, 1), `09_17` = 2, `09_16` = 4,
  `09_15` = 3, `05_27` = 1, `06_01` = 1, `06_02` = 1,
  `06_03` = 1, `06_09` = 1, `06_10` = 1, `06_17` = 1,
  `07_01` = 2
)
default_group_size <- 2

# Створюємо об'єднані data_MM_DD_N та одночасно фіксуємо їхні джерела.
combined_vars <- character()
combined_sources <- list()

for (k in names(grouped)) {
  files <- grouped[[k]]
  rule <- grouping_rules[[k]]
  if (is.null(rule)) rule <- default_group_size
  subgroups <- split_files_by_rule(files, rule)
  message(sprintf("Обробка %s: %d файлів -> %d записів", k, length(files), length(subgroups)))

  for (i in seq_along(subgroups)) {
    combined_name <- paste0("data_", k, "_", i)
    assign(combined_name, combine_with_shift(subgroups[[i]]))
    combined_vars <- c(combined_vars, combined_name)
    combined_sources[[combined_name]] <- names(subgroups[[i]])
  }
}

combined_sources_summary <- dplyr::bind_rows(lapply(names(combined_sources), function(nm) {
  data.frame(Combined = nm, Sources = paste(combined_sources[[nm]], collapse = ", "))
}))

# Контрольна таблиця для дат, де раніше траплялися помилки групування.
print(dplyr::filter(
  combined_sources_summary,
  Combined %in% c("data_10_14_1", "data_10_14_2", "data_10_15_1")
))


```

## 3. Конфігурація експериментальних вікон

У кожному `series_list_*` зовнішня назва є об'єднаним записом, а вкладені
вектори задають межі відповідей у секундах. `kcl` використовується як
внутрішній стандарт для нормування відповідного запису.

Вирази з `max(data_...$Time)` переводять локальний час наступного сирого
файла у спільний час зшитого запису. Число, яке віднімається від моменту
стимулу (зазвичай 300 або 90 с), задає довжину ділянки до відповіді.

```{r config_nicotine}

# Вільний nicotine та записи без епітелію.
series_list_nic <- list(
  "data_09_17_1" = list(
    kcl = c(424.59, 1154.55),
    nic_1 = c(4715.52 - 90, 4725.52 + 480),
    nic_2 = c(max(data_09_17_0000$Time) + 3915 - 90,
              max(data_09_17_0000$Time) + 3915 + 480)
  ),
  "data_09_17_2" = list(
    kcl = c(4397, 5026),
    nic = c(6260 - 90, 6260 + 442)
  ),
  "data_10_28_2" = list(
    kcl = c(2968, 3981),
    nic = c(6386.94 - 90, 6386.94 + 442)
  )
)



```

```{r config_rubi_pair}

# Послідовні неопромінена й опромінена відповіді в одному препараті.
series_list_rubi_pair <- list(
  "data_10_14_1" = list(
    kcl = c(707, 1075),
    rubi_no_light  = c(max(data_10_14_0002$Time) + 208.03 - 300,
              max(data_10_14_0002$Time) + 208.03 + 1520),
    rubi_light  = c(max(data_10_14_0002$Time) + max(data_10_14_0003$Time) + 269.13 - 300,
              max(data_10_14_0002$Time) + max(data_10_14_0003$Time) + 269.13 + 1520)
  ),
  "data_10_14_2" = list(
    kcl = c(679, 821),
    rubi_no_light  = c(max(data_10_14_0005$Time) + 307.63 - 300,
              max(data_10_14_0005$Time) + 307.63 + 1520)
  )
)


```

```{r config_tail_light}


# Окреме освітлення хвоста наприкінці тривалої відповіді RuBi-Nicotine.
series_list_tail <- list(
  "data_09_03_2" = list(
    kcl = c(66.20, 192.82),
    rubi_no_light = c(max(data_09_03_0003$Time) + 668 - 300, max(data_09_03_0003$Time) + 668 + 3600),
    tail_light    = c(max(data_09_03_0003$Time) + 4789 - 300, max(data_09_03_0003$Time) + 4789 + 365),
    rubi_with_tail     = c(max(data_09_03_0003$Time) + 668 - 300, max(data_09_03_0003$Time) + 4789 + 365)
  ),
  "data_09_09_1" = list(
    kcl = c(1097.57, 1372.98),
    rubi_no_light = c(max(data_09_09_0000$Time) + 548 - 300, max(data_09_09_0000$Time) + 548 + 3600),
    tail_light    = c(max(data_09_09_0000$Time) + 4835 - 300, max(data_09_09_0000$Time) + 4835 + 365),
    rubi_with_tail     = c(max(data_09_09_0000$Time) + 548 - 300, max(data_09_09_0000$Time) + 4835 + 365)
  ),
  "data_09_09_2" = list(
    kcl = c(324.14, 416.12),
    rubi_no_light = c(max(data_09_09_0002$Time) + 636 - 300, max(data_09_09_0002$Time) + 636 + 3600),
    tail_light    = c(max(data_09_09_0002$Time) + 4800 - 300, max(data_09_09_0002$Time) + 4800 + 365),
    rubi_with_tail     = c(max(data_09_09_0002$Time) + 636 - 300, max(data_09_09_0002$Time) + 4800 + 365)
  ),
  "data_09_10_2" = list(
    kcl = c(1271, 1271 + 320.30),
    rubi_light = c(max(data_09_10_0002$Time) + 630 - 300,
                    max(data_09_10_0002$Time) + 630 + 3533),
    tail_light       = c(max(data_09_10_0002$Time) + 4184 - 300,
                    max(data_09_10_0002$Time) + 4184 + 365),
    rubi_with_tail        = c(max(data_09_10_0002$Time) + 630 - 300,
                    max(data_09_10_0002$Time) + 4184 + 365)
  )
)


```

```{r config_caps}

series_list_rubi_caps <- list(
  "data_10_06_1" = list(
    kcl = c(1361, 2200.94),
    rubi_light  = c(max(data_10_06_0000$Time) + 273.23 - 300,
              max(data_10_06_0000$Time) + 273.23 + 1520),
    caps  = c(max(data_10_06_0000$Time) + max(data_10_06_0001$Time) + 613.38 - 300,
              max(data_10_06_0000$Time) + max(data_10_06_0001$Time) + 613.38 + 1520)
  ),
  "data_10_06_2" = list(
    kcl = c(967.28, 1331.06),
    rubi_light  = c(max(data_10_06_0004$Time) + 217.78 - 300,
              max(data_10_06_0004$Time) + 217.78 + 1520),
    caps  = c(max(data_10_06_0004$Time) + max(data_10_06_0005$Time) + 1973.69 - 300,
              max(data_10_06_0004$Time) + max(data_10_06_0005$Time) + 1973.69 + 1520)
  ),
  "data_06_01_1" = list(
    kcl = c(1519.73, 1981.34),
    caps  = c(6595.74 - 300, 6595.74 + 1471)
  ),
  "data_05_27_1" = list(
    kcl = c(929, 929 + 275.50),
    caps  = c(3450.76 - 300, 3450.76 + 1300)
  )
)


```
```{r config_amg}

# AMG8910. Два елементи data_06_01_2 залишені окремо, бо задають різні
# часові вікна одного об'єднаного запису.
series_list_rubi_amg <- list(
  "data_06_01_2" = list(
    kcl = c(2000, 2000 + 411),
    amg  = c(7747 - 300, 7747 + 1540)
  ),
  "data_06_01_2" = list(
    kcl = c(1759, 1759 + 391),
    amg  = c(6780 - 300, 6780 + 1324)
  ),
  "data_06_09_1" = list(
    kcl = c(1843, 1843 + 999.50),
    amg  = c(7575.61 - 300, 7575.61 + 1946.49)
  ),
  "data_06_10_1" = list(
    kcl = c(1678, 1678 + 841),
    amg  = c(8190.49 - 300, 8190.49 + 1800)
  )

)


```

```{r config_cgrp}

series_list_rubi_cgrp <- list(
  "data_09_30_1" = list(
    kcl = c(1772, 2300),
    rubi_light = c(max(data_09_30_0000$Time) + 333.68 - 300,
             max(data_09_30_0000$Time) + 333.68 + 1126),
    cgrp = c(max(data_09_30_0000$Time) + max(data_09_30_0001$Time) + 1909.75 - 300,
             max(data_09_30_0000$Time) + max(data_09_30_0001$Time) + 1909.75 + 1126)
  ),
  "data_09_30_2" = list(
    kcl = c(331, 415),
    rubi_light = c(max(data_09_30_0003$Time) + 143.59 - 300,
             max(data_09_30_0003$Time) + 143.59 + 1126),
    cgrp = c(max(data_09_30_0003$Time) + max(data_09_30_0004$Time) + 1256.87 - 300,
             max(data_09_30_0003$Time) + max(data_09_30_0004$Time) + 1256.87 + 1126)  # ← виправлено
  ),
  "data_10_01_2" = list(
    kcl = c(983, 1452),
    rubi_light = c(max(data_10_01_0003$Time) + 163.70 - 300,
             max(data_10_01_0003$Time) + 163.70 + 1126),
    cgrp = c(max(data_10_01_0003$Time) + max(data_10_01_0004$Time) + 2145.58 - 300,
             max(data_10_01_0003$Time) + max(data_10_01_0004$Time) + 2145.58 + 1126)
  )
)


```

```{r config_l703606}

series_list_l703606 <- list(
  "data_06_02_1" = list(
    kcl = c(1835, 1835 + 252.15),
    l703606  = c(6408.87 - 300, 7747 + 1730.30)
  ),
  "data_06_03_1" = list(
    kcl = c(3200, 3200 + 815),
    l703606  = c(6684.25 - 300, 6684.25 + 1350)
  ),
  "data_06_10_1" = list(
    kcl = c(3430.58, 3430.58 + 1025),
    l703606  = c(8190.64 - 300, 8190.64 + 1814.75)
  )
)


```

```{r config_cgrp_l703606}

series_list_cgrp_l703606 <- list(
  "data_10_09_1" = list(
    kcl = c(998.18, 998.18 + 500.34),
    rubi_light     = c(max(data_10_09_0000$Time) + 242.83 - 300, max(data_10_09_0000$Time) + 242.83 + 1692.10),
    cgrp_l703606  = c(max(data_10_09_0000$Time) + max(data_10_09_0001$Time) + 1819.19 - 300, 
                      max(data_10_09_0000$Time) + max(data_10_09_0001$Time) + 1819.19 + 1801.21)
  ),
  "data_10_09_2" = list(
    kcl = c(997, 997 + 272.86),
    rubi_light     = c(max(data_10_09_0003$Time) + 120.63 - 300, max(data_10_09_0003$Time) + 242.83 + 1875.57),
    cgrp_l703606  = c(6684.25 - 300, 6684.25 + 1807.68)
  ),
  "data_06_03_2" = list(
    kcl = c(1471.67, 1471.67 + 231),
    cgrp_l703606  = c(5569.19 - 300, 6684.25 + 1691.55)
  )
)
```

```{r config_glutathione}

series_list_glutathione <- list(
  "data_06_17_1" = list(
    kcl = c(3036.02, 3036.02 + 314.22),
    nic = c(4600.14 - 90, 4600.14 + 480),
    #rubi_no_light = c(),
    #glutathione  = c()
    h2o2_1000 = c(9573.34 - 90, 9573.34 + 122.23)
  ),
  "data_06_17_2" = list(
    kcl = c(1570, 1570 + 172.11),
    rubi_no_light = c(3391.23 - 300, 3391.23 + 1673.83),
    glutathione  = c(8351.44 - 300, 8351.44 + 1452),
    glutathione_h2o2_100 = c(10298.50 - 90, 10298.50 + 122.23),
    glutathione_h2o2_1000 = c(10810.99 - 90, 10810.99 + 122.23)
  ),
  "data_07_01_1" = list(
    kcl = c(2603.17, 2603.17 + 222),
    rubi_no_light = c(4653.20 - 300, 4653.20 + 1592.87)#,
    #glutathione  = c(10860.48 - 300, 10860.48 + 1613.08),
    #h2o2_100 = c(10298.50 - 90, 10298.50 + 122.23),
    #h2o2_1000 = c(10810.99 - 90, 10810.99 + 122.23)
  ),
  "data_07_01_2" = list(
    kcl = c(1759.44, 1759.44 + 325.16),
    rubi_no_light = c(3080.78 - 300, 3080.78 + 1915.74)#,
    #glutathione  = c(3080.78 - 300, 3080.78 + 1915.74),
    #glutathione_h2o2_100 = c(10298.50 - 90, 10298.50 + 122.23),
    #glutathione_h2o2_1000 = c(10810.99 - 90, 10810.99 + 122.23)
  )
)


```

```{r config_rubi_light}
# Основна сукупність опромінених відповідей RuBi-Nicotine.
series_list_rubi_light <- list(
  "data_09_15_1" = list(
    kcl = c(408, 408 + 970),
    rubi_light     = c(max(data_09_15_0000$Time) + 588 - 300, max(data_09_15_0000$Time) + 588 + 1560)
  ),
  "data_09_15_2" = list(
    kcl = c(689.62, 1199),
    rubi_light     = c(max(data_09_15_0003$Time) + 1263 - 300, max(data_09_15_0003$Time) + 1263 + 1560)
  ),
  "data_09_16_1" = list(
    kcl = c(931.20, 1230),
    rubi_light     = c(max(data_09_16_0000$Time) + 687 - 300, max(data_09_16_0000$Time) + 687 + 1560)
  ),
  "data_09_23_1" = list(
    kcl = c(1776.35, 2232.21),
    rubi_light     = c( max_time_safe("data_09_23_0000") + 690.22 - 300,
                  max_time_safe("data_09_23_0000") + 690.22 + 1832 )
  ),
  "data_10_07_1" = list(
    kcl = c(930.50, 1231),
    rubi_light     = c( max_time_safe("data_10_07_0000") + 142.56 - 300,
                  max_time_safe("data_10_07_0000") + 142.56 + 1832 )
  ),
  "data_09_24_1" = list(
    kcl = c(1201.24, 1882),
    rubi_light          = c(max(data_09_24_0000$Time) + 670.84 - 300, max(data_09_24_0000$Time) + 670.84 + 1798.11)
  ),
  "data_10_08_1" = list(
    kcl = c(1120, 1393),
    rubi_light          = c(max(data_10_08_0000$Time) + max(data_10_08_0001$Time) + 176.71 - 300, max(data_10_08_0000$Time) + max(data_10_08_0001$Time) + 176.71 + 1798.11)
  ),
  "data_10_08_2" = list(
    kcl = c(323, 417),
    rubi_light          = c(max(data_10_08_0004$Time) + 127.70 - 300, max(data_10_08_0004$Time) + 127.70 + 1798.11)
  ),
  # "data_09_29_1" = list(
  #   kcl = c(1946, 2900),
  #   rubi_light = c(max(data_09_29_0000$Time) + 403.33 - 300, max(data_09_29_0000$Time) + 403.33 + 1758)
  # ),
  "data_09_29_2" = list(
    kcl = c(532, 1356),
    rubi_light = c(max(data_09_29_0002$Time) + 89.10 - 300,  max(data_09_29_0002$Time) + 89.10 + 1758)
  ),
  "data_10_15_1" = list(
    kcl = c(1744.68, 2381.04),
    rubi_light = c(max(data_10_15_0000$Time) + 384.59 - 300,  max(data_10_15_0000$Time) + 384.59 + 1758)
  )
)
```

```{r register_series}
# Єдиний реєстр усіх серій. Подальші chunk проходять саме по цьому списку,
# тому аналіз більше не перечитує й не парсить власний Rmd-файл.
series_defs <- list(
  list(name = "series_list_nic", value = series_list_nic),
  list(name = "series_list_rubi_pair", value = series_list_rubi_pair),
  list(name = "series_list_tail", value = series_list_tail),
  list(name = "series_list_rubi_caps", value = series_list_rubi_caps),
  list(name = "series_list_rubi_amg", value = series_list_rubi_amg),
  list(name = "series_list_rubi_cgrp", value = series_list_rubi_cgrp),
  list(name = "series_list_l703606", value = series_list_l703606),
  list(name = "series_list_cgrp_l703606", value = series_list_cgrp_l703606),
  list(name = "series_list_glutathione", value = series_list_glutathione),
  list(name = "series_list_rubi_light", value = series_list_rubi_light)
)
```

## 4. Корекція базової лінії

```{r exponential_baseline_correction, fig.width=10, fig.height=7}
response_intervals <- list()

# Усі KCl і фармакологічні вікна вважаються біологічними відповідями та
# автоматично виключаються з первинного набору точок для baseline-fit.
for (def in series_defs) {
  samples <- def$value
  sample_names <- names(samples)
  if (is.null(sample_names)) sample_names <- paste0("sample_", seq_along(samples))

  for (i in seq_along(samples)) {
    item <- samples[[i]]
    if (!is.list(item)) next

    is_interval <- vapply(item, function(x) {
      is.numeric(x) && length(x) >= 2 && all(is.finite(x[1:2]))
    }, logical(1))
    if (!any(is_interval)) next

    interval_values <- item[is_interval]
    interval_names <- names(item)[is_interval]
    intervals <- do.call(rbind, lapply(seq_along(interval_values), function(j) {
      limits <- sort(interval_values[[j]][1:2])
      data.frame(Type = interval_names[j], Start = limits[1], End = limits[2])
    }))
    response_intervals[[sample_names[i]]] <- rbind(
      response_intervals[[sample_names[i]]],
      intervals
    )
  }
}

# Підбирає baseline як константу плюс одну або дві експоненти.
# Сталі часу оптимізуються нелінійно, а амплітуди при фіксованих tau - через lm.fit.
# Друга експонента приймається лише за покращення AIC щонайменше на 2.
fit_exponential_baseline <- function(time, trace, baseline_mask,
                                     max_components = 2,
                                     max_fit_points = 4000) {
  fit_d <- data.frame(Time = time[baseline_mask], Trace = trace[baseline_mask])
  fit_d <- fit_d[is.finite(fit_d$Time) & is.finite(fit_d$Trace), ]
  fit_d <- remove_short_voltage_markers(fit_d)
  fit_d <- fit_d[!fit_d$RemovedMarker, c("Time", "Trace")]
  if (nrow(fit_d) < 30) return(NULL)

  if (nrow(fit_d) > max_fit_points) {
    keep <- unique(round(seq(1, nrow(fit_d), length.out = max_fit_points)))
    fit_d <- fit_d[keep, ]
  }

  time_origin <- min(fit_d$Time)
  x <- fit_d$Time - time_origin
  y <- fit_d$Trace
  span <- diff(range(x))
  dt <- median(diff(sort(unique(x))), na.rm = TRUE)
  min_tau <- max(1, 10 * dt)
  max_tau <- max(10 * min_tau, 10 * span)

  fit_candidate <- function(n_components) {
    start_tau <- if (n_components == 1) {
      max(min_tau, span / 3)
    } else {
      pmax(min_tau, c(span / 20, span * 1.5))
    }

    objective <- function(log_tau) {
      tau <- sort(exp(log_tau))
      x_mat <- cbind(1, sapply(tau, function(z) exp(-x / z)))
      fit <- lm.fit(x_mat, y)
      sum(fit$residuals^2)
    }

    opt <- try(stats::optim(
      par = log(start_tau),
      fn = objective,
      method = "L-BFGS-B",
      lower = rep(log(min_tau), n_components),
      upper = rep(log(max_tau), n_components)
    ), silent = TRUE)
    if (inherits(opt, "try-error") || opt$convergence != 0) return(NULL)

    tau <- sort(exp(opt$par))
    if (n_components == 2 && tau[2] / tau[1] < 1.5) return(NULL)

    x_mat <- cbind(1, sapply(tau, function(z) exp(-x / z)))
    fit <- lm.fit(x_mat, y)
    rss <- sum(fit$residuals^2)
    n_parameters <- 2 * n_components + 1
    aic <- length(y) * log(rss / length(y)) + 2 * n_parameters

    list(tau = tau, coefficients = fit$coefficients, AIC = aic)
  }

  candidates <- lapply(seq_len(max_components), fit_candidate)
  candidates <- Filter(Negate(is.null), candidates)
  if (!length(candidates)) return(NULL)

  best <- candidates[[1]]
  if (length(candidates) > 1 && candidates[[2]]$AIC < best$AIC - 2) {
    best <- candidates[[2]]
  }

  x_all <- time - time_origin
  design_all <- cbind(1, sapply(best$tau, function(z) exp(-x_all / z)))
  best$baseline <- as.numeric(design_all %*% best$coefficients)
  best$n_components <- length(best$tau)
  best$n_fit_points <- nrow(fit_d)
  best$fit_data <- fit_d
  best
}

# Локальний одноекспоненційний варіант для передстимульної ділянки H2O2.
correct_pre_response_exponential <- function(d, onset_time,
                                             time_col = "TimeRubi",
                                             value_col = "TraceNormKCl0",
                                             margin_sec = 10) {
  fit_mask <- is.finite(d[[time_col]]) & is.finite(d[[value_col]]) &
    d[[time_col]] <= onset_time - margin_sec
  fit <- fit_exponential_baseline(
    time = d[[time_col]],
    trace = d[[value_col]],
    baseline_mask = fit_mask,
    max_components = 1
  )
  if (is.null(fit)) return(d)

  corrected <- d[[value_col]] - fit$baseline
  first_finite <- which(is.finite(corrected))[1]
  corrected <- corrected - corrected[first_finite]
  d[[value_col]] <- corrected
  d$PreResponseBaseline <- fit$baseline
  d
}

baseline_windows <- function(...) {
  windows <- list(...)
  if (!length(windows)) return(NULL)
  do.call(rbind, lapply(windows, function(x) sort(as.numeric(x[1:2]))))
}

baseline_default_start <- 50
# Індивідуальні налаштування baseline:
# start - перша дозволена секунда;
# include - додаткові ділянки, які точно належать baseline;
# exclude - артефакти або відповіді, які не можна використовувати у fit.
baseline_settings <- list(
  data_05_27_1 = list(start = 130, include = baseline_windows(c(4900, 5700))),
  data_06_01_1 = list(start = 97, include = baseline_windows(c(4900, 5700)),
                      exclude = baseline_windows(c(3533, 3950))),
  data_06_01_2 = list(start = 10.84, include = baseline_windows(c(10600, 10698))),
  data_06_02_1 = list(start = 50.43, include = baseline_windows(c(9100, 9280))),
  data_06_03_1 = list(start = 45.74, include = baseline_windows(c(4900, 5700)),
                      exclude = baseline_windows(c(1321, 2530))),
  data_06_03_2 = list(start = 21.66, include = baseline_windows(c(7850, 7860))),
  data_06_09_1 = list(start = 64.05, include = baseline_windows(c(9650, 9790))),
  data_06_10_1 = list(start = 36.32, include = baseline_windows(c(10200, 10440)),
                      exclude = baseline_windows(c(1678, 2880))),
  data_06_17_1 = list(start = 14.09, include = baseline_windows(c(4800, 5360), c(8700, 8900)),
                      exclude = baseline_windows(c(3020, 3420))),
  data_06_17_2 = list(start = 61.85, include = baseline_windows(c(5610, 5660))),
  data_09_03_2 = list(start = 15.46, include = baseline_windows(c(1528.046, 1828.046))),
  data_09_09_1 = list(start = 35.45, include = baseline_windows(c(2697, 2997)),
                      exclude = baseline_windows(c(675, 1540))),
  data_09_09_2 = list(start = 20.65),
  data_09_10_2 = list(start = 60.95, include = baseline_windows(c(2263.427, 2563.427))),
  data_09_15_1 = list(start = 64.92, include = baseline_windows(
    c(2263.333, 2263.633), c(6155.822, 7155.822)
  )),
  data_09_15_2 = list(start = 20.29, include = baseline_windows(c(6829.203, 7419.203))),
  data_09_16_1 = list(start = 30.26, include = baseline_windows(
    c(2320.427, 2620.427), c(7655.822, 7916.63)
  ), exclude = baseline_windows(c(880, 931.20))),
  data_09_17_1 = list(start = 33.59, include = baseline_windows(c(8875.537, 9175.537)),
                      exclude = baseline_windows(c(419, 3420))),
  data_09_17_2 = list(start = 51.68),
  data_09_23_1 = list(start = 30.90, include = baseline_windows(c(2535.705, 2835.705))),
  data_09_24_1 = list(start = 22.20, include = baseline_windows(
    c(2690.957, 2990.957), c(6589.687, 7023.687)
  )),
  data_09_30_1 = list(start = 23.90, include = baseline_windows(
    c(2740.488, 3040.488), c(6960.377, 7110.377)
  )),
  data_09_30_2 = list(start = 26.88, include = baseline_windows(c(2937.088, 3237.088))),
  data_10_01_2 = list(start = 21.85, include = baseline_windows(c(2054.921, 2354.921))),
  data_10_06_1 = list(start = 63.32, include = baseline_windows(
    c(3066.728, 3366.728), c(6213.686, 6413.686)
  )),
  data_10_06_2 = list(start = 63.32, include = baseline_windows(
    c(1851.207, 2151.207), c(6000.028, 6185.028)
  )),
  data_10_07_1 = list(start = 16.26, include = baseline_windows(c(9022.726, 9211.726))),
  data_10_08_1 = list(start = 30.26, include = baseline_windows(c(10082.77, 10262.77))),
  data_10_08_2 = list(start = 17.54, include = baseline_windows(c(7369.861, 7669.861))),
  data_10_09_1 = list(start = 26.80, include = baseline_windows(
    c(2391.844, 2691.844), c(5700.306, 5800.306)
  )),
  data_10_09_2 = list(start = 44.05, include = baseline_windows(c(2011.851, 2311.851))),
  data_10_14_1 = list(start = 56.64, include = baseline_windows(c(6573.687, 6705.687))),
  data_10_14_2 = list(start = 16.76, include = baseline_windows(c(2241.057, 1941.057))),
  data_10_15_1 = list(start = 31.04, include = baseline_windows(c(3306.985, 3606.985))),
  data_10_28_2 = list(start = 25.24, include = baseline_windows(c(6196.94, 6296.94)),
                      exclude = baseline_windows(c(878, 1620)))
)

baseline_summary_parts <- list()
# Обробляємо й показуємо лише записи, згадані хоча б в одному series_list_*.
# Невикористані об'єднані data_* не потрапляють до baseline-графіків.
analysis_vars <- intersect(combined_vars, names(response_intervals))

for (series_name in analysis_vars) {
  d <- get(series_name, envir = .GlobalEnv)
  if (!("Trace_raw" %in% names(d))) d$Trace_raw <- d$Trace

  settings <- baseline_settings[[series_name]]
  series_baseline_start <- if (is.null(settings$start)) baseline_default_start else settings$start
  include_windows <- settings$include
  exclude_windows <- settings$exclude
  intervals <- response_intervals[[series_name]]
  baseline_end <- max(d$Time, na.rm = TRUE)

  if (!is.null(intervals)) {
    kcl_intervals <- intervals[tolower(intervals$Type) == "kcl", , drop = FALSE]
    other_intervals <- intervals[tolower(intervals$Type) != "kcl", , drop = FALSE]

    if (nrow(kcl_intervals)) {
      kcl_end <- max(kcl_intervals$End, na.rm = TRUE)
      next_response <- other_intervals$Start[other_intervals$Start > kcl_end]
    } else {
      next_response <- other_intervals$Start[other_intervals$Start > series_baseline_start]
    }

    if (length(next_response)) baseline_end <- min(next_response)
  }

  finite_mask <- is.finite(d$Time) & is.finite(d$Trace_raw)
  # Основний fit використовує ранню ділянку до першої наступної відповіді,
  # щоб пізні відмивки та поступове розслаблення не зміщували baseline.
  baseline_mask <- finite_mask &
    d$Time >= series_baseline_start & d$Time < baseline_end

  if (!is.null(intervals)) {
    for (i in seq_len(nrow(intervals))) {
      baseline_mask <- baseline_mask &
        !(d$Time >= intervals$Start[i] & d$Time <= intervals$End[i])
    }
  }

  # include повертає у fit пізні фрагменти, вручну підтверджені як baseline.
  if (!is.null(include_windows)) {
    for (i in seq_len(nrow(include_windows))) {
      baseline_mask <- baseline_mask |
        (finite_mask & d$Time >= include_windows[i, 1] & d$Time <= include_windows[i, 2])
    }
  }

  # exclude застосовується останнім і має найвищий пріоритет.
  if (!is.null(exclude_windows)) {
    for (i in seq_len(nrow(exclude_windows))) {
      baseline_mask <- baseline_mask &
        !(d$Time >= exclude_windows[i, 1] & d$Time <= exclude_windows[i, 2])
    }
  }
  d$BaselineUsed <- baseline_mask

  baseline_fit <- fit_exponential_baseline(
    time = d$Time,
    trace = d$Trace_raw,
    baseline_mask = baseline_mask
  )

  if (is.null(baseline_fit)) {
    d$Baseline <- NA_real_
    d$Trace_corrected <- d$Trace_raw
    n_components <- NA_integer_
    tau <- NA_character_
    n_fit_points <- sum(baseline_mask)
    baseline_fit_points <- data.frame(Time = numeric(), Trace = numeric())
  } else {
    d$Baseline <- baseline_fit$baseline
    d$Trace_corrected <- d$Trace_raw - d$Baseline
    n_components <- baseline_fit$n_components
    tau <- paste(round(baseline_fit$tau, 1), collapse = ", ")
    n_fit_points <- baseline_fit$n_fit_points
    baseline_fit_points <- baseline_fit$fit_data
  }

  assign(series_name, d, envir = .GlobalEnv)
  baseline_summary_parts[[series_name]] <- data.frame(
    Series = series_name,
    Components = n_components,
    Tau = tau,
    BaselinePoints = n_fit_points,
    BaselineStart = series_baseline_start,
    BaselineEnd = baseline_end
  )

  interval_d <- if (is.null(intervals)) {
    data.frame(xmin = numeric(), xmax = numeric())
  } else {
    data.frame(xmin = intervals$Start, xmax = intervals$End)
  }
  include_d <- if (is.null(include_windows)) {
    data.frame(xmin = numeric(), xmax = numeric())
  } else {
    data.frame(xmin = include_windows[, 1], xmax = include_windows[, 2])
  }
  exclude_d <- if (is.null(exclude_windows)) {
    data.frame(xmin = numeric(), xmax = numeric())
  } else {
    data.frame(xmin = exclude_windows[, 1], xmax = exclude_windows[, 2])
  }
  plot_d <- thin_plot_data(d, max_points = 10000)
  plot_fit_points <- thin_plot_data(baseline_fit_points, max_points = 4000)

  p_raw_baseline <- ggplot(plot_d, aes(Time)) +
    geom_rect(
      data = interval_d,
      aes(xmin = xmin, xmax = xmax, ymin = -Inf, ymax = Inf),
      inherit.aes = FALSE, fill = "#f2c94c", alpha = 0.22
    ) +
    geom_rect(
      data = include_d,
      aes(xmin = xmin, xmax = xmax, ymin = -Inf, ymax = Inf),
      inherit.aes = FALSE, fill = "#27ae60", alpha = 0.20
    ) +
    geom_rect(
      data = exclude_d,
      aes(xmin = xmin, xmax = xmax, ymin = -Inf, ymax = Inf),
      inherit.aes = FALSE, fill = "#c0392b", alpha = 0.18
    ) +
    geom_vline(xintercept = baseline_end, linetype = "dashed", color = "#555555") +
    geom_line(aes(y = Trace_raw), color = "grey35", linewidth = 0.4) +
    geom_point(
      data = plot_fit_points,
      aes(Time, Trace), inherit.aes = FALSE,
      color = "#1e8449", size = 0.45, alpha = 0.55
    ) +
    geom_line(aes(y = Baseline), color = "#c0392b", linewidth = 0.9, na.rm = TRUE) +
    labs(title = series_name, x = NULL, y = "Raw trace / baseline") +
    presentation_theme(16) +
    axes_from_origin(d, "Time")

  p_corrected <- ggplot(plot_d, aes(Time, Trace_corrected)) +
    geom_hline(yintercept = 0, color = "grey70", linewidth = 0.4) +
    geom_line(color = "#176b87", linewidth = 0.45) +
    labs(x = "Time (s)", y = "Corrected trace") +
    presentation_theme(16) +
    axes_from_origin(d, "Time")

  p_baseline_correction <- p_raw_baseline / p_corrected
  show_plot(p_baseline_correction)
  save_group_plot(
    p_baseline_correction, "baseline", series_name,
    width = 10, height = 7
  )
}

baseline_summary <- dplyr::bind_rows(baseline_summary_parts)
print(baseline_summary)
```

## 5. Контроль KCl і нормування відповідей

```{r all_kcl_overlay, fig.width=10, fig.height=6}
# Збираємо всі KCl-вікна з реєстру, очищаємо їх від міток і оцінюємо
# амплітуду як max - min для подальшого нормування відповідей.
kcl_parts <- list()
kcl_amp_parts <- list()
for (def_i in seq_along(series_defs)) {
  def <- series_defs[[def_i]]
  samples <- def$value
  sample_names <- names(samples)
  if (is.null(sample_names)) sample_names <- paste0("sample_", seq_along(samples))

  for (i in seq_along(samples)) {
    sample_name <- sample_names[i]
    item <- samples[[i]]
    if (!is.list(item) || is.null(item$kcl) || length(item$kcl) < 2) next
    if (!exists(sample_name, envir = .GlobalEnv)) next

    df <- get(sample_name, envir = .GlobalEnv)
    if (!is.data.frame(df) || !("Time" %in% names(df))) next

    y_col <- intersect(c("Trace_corrected", "Trace", "Trace_aligned", "Trace_norm"), names(df))[1]
    if (is.na(y_col)) {
      numeric_cols <- names(df)[vapply(df, is.numeric, logical(1))]
      y_col <- setdiff(numeric_cols, "Time")[1]
    }
    if (is.na(y_col)) next

    kcl_window <- sort(as.numeric(item$kcl[1:2]))
    d <- df[df$Time >= kcl_window[1] & df$Time <= kcl_window[2], c("Time", y_col)]
    names(d) <- c("Time", "Trace")
    d <- d[is.finite(d$Time) & is.finite(d$Trace), ]
    d <- remove_short_voltage_markers(d, marker_range = marker_range)
    removed_n <- sum(d$RemovedMarker, na.rm = TRUE)
    d <- d[!d$RemovedMarker, c("Time", "Trace")]
    if (nrow(d) < 2) next

    d$TimeKCl <- d$Time - min(d$Time, na.rm = TRUE)
    d$TraceKCl0 <- d$Trace - min(d$Trace, na.rm = TRUE)
    d <- repair_short_normalized_pulses(
      d,
      time_col = "TimeKCl",
      value_col = "TraceKCl0"
    )
    d$SeriesList <- def$name
    d$Sample <- sample_name
    d$Curve <- paste(def_i, i, def$name, sample_name, sep = ": ")
    kcl_parts[[length(kcl_parts) + 1]] <- d[, c("TimeKCl", "TraceKCl0", "SeriesList", "Sample", "Curve")]

    kcl_amp_parts[[length(kcl_amp_parts) + 1]] <- data.frame(
      SeriesList = def$name,
      Sample = sample_name,
      Curve = d$Curve[1],
      MinTrace = min(d$Trace, na.rm = TRUE),
      MaxTrace = max(d$Trace, na.rm = TRUE),
      AmplitudeKCl = max(d$Trace, na.rm = TRUE) - min(d$Trace, na.rm = TRUE),
      NPoints = nrow(d),
      RemovedMarkerPoints = removed_n
    )
  }
}

kcl_all_aligned <- dplyr::bind_rows(kcl_parts)
if (!nrow(kcl_all_aligned)) stop("Не знайдено жодного валідного KCl-вікна для побудови.")
kcl_amplitudes <- dplyr::bind_rows(kcl_amp_parts)
kcl_plot_data <- thin_plot_data(
  kcl_all_aligned,
  group_col = "Curve",
  max_points = 4000
)

p_kcl_overlay <- ggplot(kcl_plot_data, aes(TimeKCl, TraceKCl0, group = Curve)) +
  light_band_layer() +
  geom_line(alpha = 0.45, linewidth = 0.6, color = condition_color("kcl")) +
  labs(
    title = "Усі KCl-відповіді без 5 V міток",
    subtitle = paste("n =", dplyr::n_distinct(kcl_all_aligned$Curve), "кривих"),
    x = "Час від початку відповіді KCl, с",
    y = "Сила скорочення від мінімуму у вікні KCl"
  ) +
  presentation_theme() +
  axes_from_origin(kcl_all_aligned, "TimeKCl")

p_kcl_amplitudes <- ggplot(kcl_amplitudes, aes(AmplitudeKCl)) +
  geom_histogram(bins = 20, fill = "grey75", color = "grey25") +
  geom_rug(alpha = 0.7) +
  labs(
    title = "Розподіл амплітуд KCl",
    subtitle = paste("n =", nrow(kcl_amplitudes), "кривих"),
    x = "Амплітуда відповіді на KCl",
    y = "Кількість"
  ) +
  presentation_theme() +
  axes_from_origin(kcl_amplitudes, "AmplitudeKCl")

show_plot(p_kcl_overlay)
show_plot(p_kcl_amplitudes)
save_group_plot(p_kcl_overlay, "kcl", "all_kcl_responses")
save_group_plot(p_kcl_amplitudes, "kcl", "kcl_amplitude_distribution")
```

## 6. RuBi-Nicotine: основні групи

### Опромінені записи

```{r rubi_light_norm_by_kcl, fig.width=10, fig.height=6}
rubi_parts <- list()
# Порожній список означає, що всі активні rubi_light із валідним KCl входять
# до основного аналізу. Ідентифікатор виключення має формат list:sample.
exclude_rubi_light <- character()

for (def_i in seq_along(series_defs)) {
  def <- series_defs[[def_i]]
  samples <- def$value
  sample_names <- names(samples)
  if (is.null(sample_names)) sample_names <- paste0("sample_", seq_along(samples))

  for (i in seq_along(samples)) {
    sample_name <- sample_names[i]
    item <- samples[[i]]
    if (!is.list(item) || is.null(item$kcl) || is.null(item$rubi_light)) next
    if (paste(def$name, sample_name, sep = ":") %in% exclude_rubi_light) next

    kcl_d <- extract_clean_window(sample_name, item$kcl, marker_range = marker_range)
    rubi_d <- extract_clean_window(sample_name, item$rubi_light, marker_range = marker_range)
    if (is.null(kcl_d) || is.null(rubi_d)) next

    # Кожна відповідь нормується лише на KCl того самого препарату.
    amp_kcl <- max(kcl_d$Trace, na.rm = TRUE) - min(kcl_d$Trace, na.rm = TRUE)
    if (!is.finite(amp_kcl) || amp_kcl <= 0) next

    rubi_d$TimeRubi <- rubi_d$Time - min(rubi_d$Time, na.rm = TRUE)
    rubi_d$TraceNormKCl <- rubi_d$Trace / amp_kcl
    rubi_d$TraceNormKCl0 <- rubi_d$TraceNormKCl - rubi_d$TraceNormKCl[which(is.finite(rubi_d$TraceNormKCl))[1]]
    rubi_d <- repair_pre_onset_artifacts(
      rubi_d, onset_time = expected_response_onset("rubi_light")
    )
    rubi_d <- repair_short_normalized_pulses(rubi_d)
    rubi_d <- correct_pre_response_linear(
      rubi_d,
      onset_time = expected_response_onset("rubi_light")
    )
    rubi_d$SeriesList <- def$name
    rubi_d$Sample <- sample_name
    rubi_d$Curve <- paste(def_i, i, def$name, sample_name, sep = ": ")
    rubi_d$AmplitudeKCl <- amp_kcl

    rubi_parts[[length(rubi_parts) + 1]] <- rubi_d[, c(
      "TimeRubi", "TraceNormKCl0", "SeriesList", "Sample", "Curve", "AmplitudeKCl"
    )]
  }
}

rubi_light_norm <- dplyr::bind_rows(rubi_parts)
if (!nrow(rubi_light_norm)) stop("Не знайдено rubi_light із відповідним kcl у тому самому list.")

# Невеликі ручні похибки у встановленні вікон компенсуємо за похідною.
rubi_light_alignment_result <- align_curves_by_derivative(
  rubi_light_norm,
  expected_onset = expected_response_onset("rubi_light")
)
rubi_light_norm <- rubi_light_alignment_result$data
rubi_light_alignment_summary <- rubi_light_alignment_result$summary
print(rubi_light_alignment_summary)

rubi_light_curve_summary <- rubi_light_norm %>%
  dplyr::group_by(Curve, SeriesList, Sample) %>%
  dplyr::summarise(
    AmplitudeKCl = dplyr::first(AmplitudeKCl),
    MaxNorm = max(TraceNormKCl0, na.rm = TRUE),
    MinNorm = min(TraceNormKCl0, na.rm = TRUE),
    RangeNorm = MaxNorm - MinNorm,
    .groups = "drop"
  ) %>%
  dplyr::arrange(dplyr::desc(MaxNorm))

print(utils::head(rubi_light_curve_summary, 10))

# Усереднення відбувається після очищення, KCl-нормування та синхронізації.
rubi_light_mean <- make_mean_curve(
  split(rubi_light_norm, rubi_light_norm$Curve),
  time_col = "TimeRubi",
  value_col = "TraceNormKCl0"
)
rubi_light_duration <- max(rubi_light_mean$TimeRubi, na.rm = TRUE)
rubi_light_plot_data <- thin_plot_data(
  rubi_light_norm,
  group_col = "Curve",
  max_points = 4000
)

p_rubi_light_norm <- ggplot(rubi_light_plot_data, aes(TimeRubi, TraceNormKCl0, group = Curve)) +
  light_band_layer() +
  geom_line(alpha = 0.35, linewidth = 0.55, color = condition_color("rubi_light")) +
  geom_ribbon(
    data = rubi_light_mean,
    aes(TimeRubi, ymin = CI_low, ymax = CI_high),
    inherit.aes = FALSE,
    fill = "grey35",
    alpha = 0.18
  ) +
  geom_line(data = rubi_light_mean, aes(TimeRubi, Mean),
            inherit.aes = FALSE, color = "black", linewidth = 1.25) +
  labs(
    title = "Опромінений RuBi-Nicotine, нормовано на амплітуду KCl",
    subtitle = paste("n =", dplyr::n_distinct(rubi_light_norm$Curve), "кривих"),
    x = "Час від початку відповіді, с",
    y = "Нормована відповідь"
  ) +
  presentation_theme() +
  axes_from_origin(rubi_light_norm, "TimeRubi")

show_plot(p_rubi_light_norm)
save_group_plot(p_rubi_light_norm, "rubi_light", "individual_curves_and_mean")
```

### Опромінені записи за ділянкою трахеї

```{r rubi_light_by_drug_region, fig.width=10, fig.height=6}
# Ділянка трахеї записана для фізичного CSV. Через combined_sources
# ця ознака переноситься на відповідну нормовану криву об'єднаного запису.
drug_region_by_file <- tibble::tribble(
  ~SourceFile, ~DrugRegion,
  "2026-05-27_0002", 2,
  "2026-06-01_0000", 3,
  "2026-06-01_0002", 2,
  "2026-06-02_0000", 3,
  "2026-06-02_0001", 2,
  "2026-06-03_0000", 3,
  "2026-06-03_0001", 2,
  "2026-06-09_0000", 3,
  "2026-06-09_0001", 2,
  "2026-06-09_0002", 1,
  "2026-06-10_0000", 3,
  "2026-06-10_0001", 2,
  "2026-06-16_0000", 3,
  "2026-06-16_0001", 2,
  "2026-06-17_0000", 3,
  "2026-06-17_0001", 2,
  "2026-07-01_0000", 3,
  "2026-07-01_0001", 3,
  "2026-07-01_0002", 2,
  "2026-07-01_0003", 2
)

raw_var_to_source_file <- function(raw_var) {
  m <- regexec("^data_(\\d{2})_(\\d{2})_(\\d{4})$", raw_var)
  parts <- regmatches(raw_var, m)[[1]]
  if (length(parts) != 4) return(NA_character_)

  year <- if (parts[2] %in% c("05", "06", "07")) "2026" else "2025"
  paste0(year, "-", parts[2], "-", parts[3], "_", parts[4])
}

combined_sources_long <- dplyr::bind_rows(lapply(names(combined_sources), function(sample_name) {
  data.frame(
    Sample = sample_name,
    RawSource = combined_sources[[sample_name]],
    SourceFile = vapply(combined_sources[[sample_name]], raw_var_to_source_file, character(1))
  )
}))

used_analysis_samples <- unique(unlist(lapply(series_defs, function(def) names(def$value))))
used_analysis_sources <- combined_sources_long %>%
  dplyr::filter(Sample %in% used_analysis_samples)

ignored_drug_region_files <- drug_region_by_file %>%
  dplyr::anti_join(
    dplyr::distinct(used_analysis_sources, SourceFile),
    by = "SourceFile"
  )

rubi_light_region_by_sample <- combined_sources_long %>%
  dplyr::filter(Sample %in% unique(rubi_light_norm$Sample)) %>%
  dplyr::inner_join(drug_region_by_file, by = "SourceFile") %>%
  dplyr::group_by(Sample) %>%
  dplyr::summarise(
    DrugRegion = if (dplyr::n_distinct(DrugRegion) == 1) dplyr::first(DrugRegion) else NA_real_,
    SourceFiles = paste(unique(SourceFile), collapse = ", "),
    .groups = "drop"
  ) %>%
  dplyr::filter(DrugRegion %in% c(2, 3))

rubi_light_region_norm <- rubi_light_norm %>%
  dplyr::inner_join(rubi_light_region_by_sample, by = "Sample") %>%
  dplyr::mutate(
    RegionLabel = paste0("Ділянка ", DrugRegion)
  )

print(ignored_drug_region_files)
print(rubi_light_region_by_sample)

if (nrow(rubi_light_region_norm)) {
  rubi_light_region_means <- dplyr::bind_rows(lapply(
    split(rubi_light_region_norm, rubi_light_region_norm$RegionLabel),
    function(d) {
      m <- make_mean_curve(
        split(d, d$Curve),
        time_col = "TimeRubi",
        value_col = "TraceNormKCl0"
      )
      m$RegionLabel <- unique(d$RegionLabel)
      m$DrugRegion <- unique(d$DrugRegion)
      m
    }
  ))

  rubi_light_region_counts <- rubi_light_region_norm %>%
    dplyr::distinct(RegionLabel, Curve) %>%
    dplyr::count(RegionLabel, name = "N")

  region_colors <- c("Ділянка 2" = "#0077B6", "Ділянка 3" = "#E31A1C")
  rubi_light_region_plot_data <- thin_plot_data(
    rubi_light_region_norm,
    group_col = "Curve",
    max_points = 4000
  )

  p_rubi_light_by_region <- ggplot(
    rubi_light_region_plot_data,
    aes(TimeRubi, TraceNormKCl0, group = Curve, color = RegionLabel)
  ) +
    light_band_layer() +
    geom_line(alpha = 0.35, linewidth = 0.55) +
    geom_ribbon(
      data = rubi_light_region_means,
      aes(TimeRubi, ymin = CI_low, ymax = CI_high, fill = RegionLabel),
      inherit.aes = FALSE,
      alpha = 0.16,
      color = NA
    ) +
    geom_line(
      data = rubi_light_region_means,
      aes(TimeRubi, Mean, color = RegionLabel),
      inherit.aes = FALSE,
      linewidth = 1.35
    ) +
    scale_color_manual(values = region_colors, name = NULL) +
    scale_fill_manual(values = region_colors, guide = "none") +
    labs(
      title = "Опромінений RuBi-Nicotine за ділянкою препарату",
      subtitle = paste(
        paste0(rubi_light_region_counts$RegionLabel, ": n = ", rubi_light_region_counts$N),
        collapse = "; "
      ),
      x = "Час від початку відповіді, с",
      y = "Нормована відповідь"
    ) +
    presentation_theme() +
    axes_from_origin(rubi_light_region_norm, "TimeRubi")

  show_plot(p_rubi_light_by_region)
  save_group_plot(
    p_rubi_light_by_region,
    "rubi_light/regions",
    "rubi_light_by_drug_region_2_3"
  )
} else {
  message(
    "Не знайдено rubi_light-кривих із використаних записів, ",
    "для яких задано ділянку препарату 2 або 3."
  )
}
```

### Неопромінені записи

```{r rubi_no_light_norm_by_kcl, fig.width=10, fig.height=6}
rubi_no_parts <- list()
rubi_no_all_parts <- list()
# Основна очищена група не містить трьох амплітудних викидів. Повний набір
# паралельно зберігається у rubi_no_light_norm_all для exploratory-аналізу y420.
exclude_rubi_no_light <- c(
  # Виключено через надзвичайно високу нормалізовану амплітуду.
  "series_list_tail:data_09_09_1",
  "series_list_tail:data_09_09_2",
  "series_list_rubi_pair:data_10_14_2"
)
if (!exists("rubi_light_duration") || !is.finite(rubi_light_duration) || rubi_light_duration <= 0) {
  rubi_light_duration <- max(rubi_light_mean$TimeRubi, na.rm = TRUE)
}

for (def_i in seq_along(series_defs)) {
  def <- series_defs[[def_i]]
  samples <- def$value
  sample_names <- names(samples)
  if (is.null(sample_names)) sample_names <- paste0("sample_", seq_along(samples))

  for (i in seq_along(samples)) {
    sample_name <- sample_names[i]
    item <- samples[[i]]
    if (!is.list(item) || is.null(item$kcl) || is.null(item$rubi_no_light)) next
    excluded_from_primary <- paste(def$name, sample_name, sep = ":") %in%
      exclude_rubi_no_light

    kcl_d <- extract_clean_window(sample_name, item$kcl, marker_range = marker_range)
    rubi_d <- extract_clean_window(sample_name, item$rubi_no_light, marker_range = marker_range)
    if (is.null(kcl_d) || is.null(rubi_d)) next

    amp_kcl <- max(kcl_d$Trace, na.rm = TRUE) - min(kcl_d$Trace, na.rm = TRUE)
    if (!is.finite(amp_kcl) || amp_kcl <= 0) next

    rubi_d$TimeRubi <- rubi_d$Time - min(rubi_d$Time, na.rm = TRUE)
    rubi_d <- rubi_d[rubi_d$TimeRubi <= rubi_light_duration, ]
    if (nrow(rubi_d) < 2) next
    rubi_d$TraceNormKCl <- rubi_d$Trace / amp_kcl
    rubi_d$TraceNormKCl0 <- rubi_d$TraceNormKCl - rubi_d$TraceNormKCl[which(is.finite(rubi_d$TraceNormKCl))[1]]
    rubi_d <- repair_pre_onset_artifacts(
      rubi_d, onset_time = expected_response_onset("rubi_no_light")
    )
    rubi_d <- repair_short_normalized_pulses(rubi_d)
    rubi_d$SeriesList <- def$name
    rubi_d$Sample <- sample_name
    rubi_d$Curve <- paste(def_i, i, def$name, sample_name, sep = ": ")
    rubi_d$AmplitudeKCl <- amp_kcl
    rubi_d$ExcludedFromPrimary <- excluded_from_primary

    rubi_no_all_parts[[length(rubi_no_all_parts) + 1]] <- rubi_d[, c(
      "TimeRubi", "TraceNormKCl0", "SeriesList", "Sample", "Curve",
      "AmplitudeKCl", "ExcludedFromPrimary"
    )]
    if (!excluded_from_primary) {
      rubi_no_parts[[length(rubi_no_parts) + 1]] <-
        rubi_no_all_parts[[length(rubi_no_all_parts)]]
    }
  }
}

# Повний набір потрібний лише режиму "усі записи" експериментального аналізу.
rubi_no_light_norm_all <- dplyr::bind_rows(rubi_no_all_parts)
if (!nrow(rubi_no_light_norm_all)) {
  stop("Не знайдено жодного rubi_no_light із відповідним kcl.")
}
rubi_no_light_all_alignment_result <- align_curves_by_derivative(
  rubi_no_light_norm_all,
  expected_onset = expected_response_onset("rubi_no_light")
)
rubi_no_light_norm_all <- rubi_no_light_all_alignment_result$data
rubi_no_light_all_alignment_summary <- rubi_no_light_all_alignment_result$summary

# Очищений набір використовується в основних графіках і статистиці.
rubi_no_light_norm <- dplyr::bind_rows(rubi_no_parts)
if (!nrow(rubi_no_light_norm)) stop("Не знайдено rubi_no_light із відповідним kcl у тому самому list.")

rubi_no_light_alignment_result <- align_curves_by_derivative(
  rubi_no_light_norm,
  expected_onset = expected_response_onset("rubi_no_light")
)
rubi_no_light_norm <- rubi_no_light_alignment_result$data
rubi_no_light_alignment_summary <- rubi_no_light_alignment_result$summary
print(rubi_no_light_alignment_summary)

rubi_no_light_curve_summary <- rubi_no_light_norm %>%
  dplyr::group_by(Curve, SeriesList, Sample) %>%
  dplyr::summarise(
    AmplitudeKCl = dplyr::first(AmplitudeKCl),
    MaxNorm = max(TraceNormKCl0, na.rm = TRUE),
    MinNorm = min(TraceNormKCl0, na.rm = TRUE),
    RangeNorm = MaxNorm - MinNorm,
    .groups = "drop"
  ) %>%
  dplyr::arrange(dplyr::desc(MaxNorm))

print(utils::head(rubi_no_light_curve_summary, 10))

rubi_no_light_mean <- make_mean_curve(
  split(rubi_no_light_norm, rubi_no_light_norm$Curve),
  time_col = "TimeRubi",
  value_col = "TraceNormKCl0",
  target_end_time = rubi_light_duration
)
rubi_no_light_plot_data <- thin_plot_data(
  rubi_no_light_norm,
  group_col = "Curve",
  max_points = 4000
)

p_rubi_no_light_norm <- ggplot(rubi_no_light_plot_data, aes(TimeRubi, TraceNormKCl0, group = Curve)) +
  light_band_layer() +
  geom_line(alpha = 0.35, linewidth = 0.55, color = condition_color("rubi_no_light")) +
  geom_ribbon(
    data = rubi_no_light_mean,
    aes(TimeRubi, ymin = CI_low, ymax = CI_high),
    inherit.aes = FALSE,
    fill = "grey35",
    alpha = 0.18
  ) +
  geom_line(data = rubi_no_light_mean, aes(TimeRubi, Mean),
            inherit.aes = FALSE, color = "black", linewidth = 1.25) +
  labs(
    title = "Неопромінений RuBi-Nicotine, нормовано на амплітуду KCl",
    subtitle = paste("n =", dplyr::n_distinct(rubi_no_light_norm$Curve),
                     "кривих; вікно =", round(rubi_light_duration, 1), "s"),
    x = "Час від початку відповіді, с",
    y = "Нормована відповідь"
  ) +
  presentation_theme() +
  axes_from_origin(rubi_no_light_norm, "TimeRubi")

show_plot(p_rubi_no_light_norm)
save_group_plot(p_rubi_no_light_norm, "rubi_no_light", "individual_curves_and_mean")
```

### Неопромінені записи за ділянкою трахеї

```{r rubi_no_light_by_drug_region, fig.width=10, fig.height=6}
drug_region_by_sample <- tibble::tribble(
  ~Sample, ~DrugRegion,
  "data_07_01_1", 3,
  "data_07_01_2", 2
)

if (!exists("drug_region_by_file")) {
  drug_region_by_file <- tibble::tribble(
    ~SourceFile, ~DrugRegion,
    "2026-05-27_0002", 2,
    "2026-06-01_0000", 3,
    "2026-06-01_0002", 2,
    "2026-06-02_0000", 3,
    "2026-06-02_0001", 2,
    "2026-06-03_0000", 3,
    "2026-06-03_0001", 2,
    "2026-06-09_0000", 3,
    "2026-06-09_0001", 2,
    "2026-06-09_0002", 1,
    "2026-06-10_0000", 3,
    "2026-06-10_0001", 2,
    "2026-06-16_0000", 3,
    "2026-06-16_0001", 2,
    "2026-06-17_0000", 3,
    "2026-06-17_0001", 2,
    "2026-07-01_0000", 3,
    "2026-07-01_0001", 3,
    "2026-07-01_0002", 2,
    "2026-07-01_0003", 2
  )
}

if (!exists("raw_var_to_source_file")) {
  raw_var_to_source_file <- function(raw_var) {
    m <- regexec("^data_(\\d{2})_(\\d{2})_(\\d{4})$", raw_var)
    parts <- regmatches(raw_var, m)[[1]]
    if (length(parts) != 4) return(NA_character_)

    year <- if (parts[2] %in% c("05", "06", "07")) "2026" else "2025"
    paste0(year, "-", parts[2], "-", parts[3], "_", parts[4])
  }
}

combined_sources_long_no_light <- dplyr::bind_rows(lapply(names(combined_sources), function(sample_name) {
  data.frame(
    Sample = sample_name,
    RawSource = combined_sources[[sample_name]],
    SourceFile = vapply(combined_sources[[sample_name]], raw_var_to_source_file, character(1))
  )
}))

rubi_no_light_region_from_file <- combined_sources_long_no_light %>%
  dplyr::filter(Sample %in% unique(rubi_no_light_norm$Sample)) %>%
  dplyr::inner_join(drug_region_by_file, by = "SourceFile") %>%
  dplyr::group_by(Sample) %>%
  dplyr::summarise(
    DrugRegionFromFile = if (dplyr::n_distinct(DrugRegion) == 1) dplyr::first(DrugRegion) else NA_real_,
    SourceFiles = paste(unique(SourceFile), collapse = ", "),
    .groups = "drop"
  )

rubi_no_light_region_by_sample <- rubi_no_light_region_from_file %>%
  dplyr::full_join(drug_region_by_sample, by = "Sample") %>%
  dplyr::mutate(
    DrugRegion = dplyr::coalesce(DrugRegion, DrugRegionFromFile)
  ) %>%
  dplyr::filter(DrugRegion %in% c(2, 3))

rubi_no_light_region_norm <- rubi_no_light_norm %>%
  dplyr::inner_join(
    rubi_no_light_region_by_sample[, c("Sample", "DrugRegion", "SourceFiles")],
    by = "Sample"
  ) %>%
  dplyr::mutate(
    RegionLabel = paste0("Ділянка ", DrugRegion)
  )

print(rubi_no_light_region_by_sample)

if (nrow(rubi_no_light_region_norm)) {
  rubi_no_light_region_means <- dplyr::bind_rows(lapply(
    split(rubi_no_light_region_norm, rubi_no_light_region_norm$RegionLabel),
    function(d) {
      m <- make_mean_curve(
        split(d, d$Curve),
        time_col = "TimeRubi",
        value_col = "TraceNormKCl0",
        target_end_time = rubi_light_duration
      )
      m$RegionLabel <- unique(d$RegionLabel)
      m$DrugRegion <- unique(d$DrugRegion)
      m
    }
  ))

  rubi_no_light_region_counts <- rubi_no_light_region_norm %>%
    dplyr::distinct(RegionLabel, Curve) %>%
    dplyr::count(RegionLabel, name = "N")

  region_colors <- c("Ділянка 2" = "#0077B6", "Ділянка 3" = "#E31A1C")
  rubi_no_light_region_plot_data <- thin_plot_data(
    rubi_no_light_region_norm,
    group_col = "Curve",
    max_points = 4000
  )

  p_rubi_no_light_region_individual <- ggplot(
    rubi_no_light_region_plot_data,
    aes(TimeRubi, TraceNormKCl0, group = Curve, color = RegionLabel)
  ) +
    light_band_layer() +
    geom_line(alpha = 0.8, linewidth = 0.75) +
    scale_color_manual(values = region_colors, name = NULL) +
    labs(
      title = "Неопромінений RuBi-Nicotine: окремі криві за ділянкою препарату",
      subtitle = paste(
        paste0(rubi_no_light_region_counts$RegionLabel, ": n = ", rubi_no_light_region_counts$N),
        collapse = "; "
      ),
      x = "Час від початку відповіді, с",
      y = "Нормована відповідь"
    ) +
    presentation_theme() +
    axes_from_origin(rubi_no_light_region_norm, "TimeRubi")

  p_rubi_no_light_by_region <- ggplot(
    rubi_no_light_region_plot_data,
    aes(TimeRubi, TraceNormKCl0, group = Curve, color = RegionLabel)
  ) +
    light_band_layer() +
    geom_line(alpha = 0.35, linewidth = 0.55) +
    geom_ribbon(
      data = rubi_no_light_region_means,
      aes(TimeRubi, ymin = CI_low, ymax = CI_high, fill = RegionLabel),
      inherit.aes = FALSE,
      alpha = 0.16,
      color = NA
    ) +
    geom_line(
      data = rubi_no_light_region_means,
      aes(TimeRubi, Mean, color = RegionLabel),
      inherit.aes = FALSE,
      linewidth = 1.35
    ) +
    scale_color_manual(values = region_colors, name = NULL) +
    scale_fill_manual(values = region_colors, guide = "none") +
    labs(
      title = "Неопромінений RuBi-Nicotine за ділянкою препарату",
      subtitle = paste(
        paste0(rubi_no_light_region_counts$RegionLabel, ": n = ", rubi_no_light_region_counts$N),
        collapse = "; "
      ),
      x = "Час від початку відповіді, с",
      y = "Нормована відповідь"
    ) +
    presentation_theme() +
    axes_from_origin(rubi_no_light_region_norm, "TimeRubi")

  show_plot(p_rubi_no_light_region_individual)
  show_plot(p_rubi_no_light_by_region)
  save_group_plot(
    p_rubi_no_light_region_individual,
    "rubi_no_light/regions",
    "rubi_no_light_individual_curves_by_drug_region_2_3"
  )
  save_group_plot(
    p_rubi_no_light_by_region,
    "rubi_no_light/regions",
    "rubi_no_light_by_drug_region_2_3"
  )
} else {
  message(
    "Не знайдено rubi_no_light-кривих із використаних записів, ",
    "для яких задано ділянку препарату 2 або 3."
  )
}
```


### Вимкнений попередній підхід

Кластеризацію за всією формою кривої перенесено до
`trachea_2025_legacy_whole_curve_clustering.Rmd`; в основному аналізі
використовується лише експериментально визначене вікно 420-540 с. Архівний
файл не підключається і не виконується автоматично; він потрібен тільки для
відтворення попередньої exploratory-перевірки.

### Попарний аналіз і кластеризація у вікні світла

```{r paired_rubi_light_vs_no_light_prelight_aligned, fig.width=10, fig.height=6}
# Попарний режим включає лише випадки, де обидві умови та KCl задані
# в одному елементі series_list_*. Обидві відповіді діляться на один KCl.
make_paired_rubi_curve <- function(sample_name, item, condition_key,
                                   marker_range = default_marker_range,
                                   expected_onset = 300,
                                   max_duration = rubi_light_duration) {
  kcl_d <- extract_clean_window(sample_name, item$kcl, marker_range = marker_range)
  response_d <- extract_clean_window(
    sample_name, item[[condition_key]], marker_range = marker_range
  )
  if (is.null(kcl_d) || is.null(response_d)) return(NULL)

  amp_kcl <- max(kcl_d$Trace, na.rm = TRUE) - min(kcl_d$Trace, na.rm = TRUE)
  if (!is.finite(amp_kcl) || amp_kcl <= 0) return(NULL)

  response_d$TimeRubi <- response_d$Time - min(response_d$Time, na.rm = TRUE)
  response_d <- response_d[response_d$TimeRubi <= max_duration, ]
  if (nrow(response_d) < 2) return(NULL)

  response_d$TraceNormKCl <- response_d$Trace / amp_kcl
  response_d$TraceNormKCl0 <- response_d$TraceNormKCl -
    response_d$TraceNormKCl[which(is.finite(response_d$TraceNormKCl))[1]]
  response_d <- repair_pre_onset_artifacts(
    response_d, onset_time = expected_onset
  )
  response_d <- repair_short_normalized_pulses(response_d)
  response_d <- correct_pre_response_linear(
    response_d, onset_time = expected_onset
  )

  response_d$Pair <- sample_name
  response_d$Condition <- condition_key
  response_d$AmplitudeKCl <- amp_kcl
  response_d[, c("Pair", "Condition", "TimeRubi", "TraceNormKCl0", "AmplitudeKCl")]
}

align_pair_by_prelight_derivative <- function(pair_data,
                                              expected_onset = 300,
                                              max_shift = 60,
                                              search_radius = 100,
                                              smooth_seconds = 10) {
  parts <- split(pair_data, pair_data$Condition)
  event_times <- vapply(parts, estimate_derivative_event, numeric(1),
                        time_col = "TimeRubi",
                        value_col = "TraceNormKCl0",
                        expected_onset = expected_onset,
                        search_radius = search_radius,
                        smooth_seconds = smooth_seconds)
  raw_shift <- expected_onset - event_times
  applied_shift <- raw_shift
  applied_shift[!is.finite(applied_shift) | abs(applied_shift) > max_shift] <- 0

  pair_data$DerivativeEventTime <- event_times[
    match(pair_data$Condition, names(event_times))
  ]
  pair_data$AlignmentShift <- applied_shift[
    match(pair_data$Condition, names(applied_shift))
  ]
  pair_data$TimeBeforeAlignment <- pair_data$TimeRubi
  pair_data$TimeRubi <- pair_data$TimeBeforeAlignment + pair_data$AlignmentShift

  list(
    data = pair_data,
    summary = data.frame(
      Pair = pair_data$Pair[1],
      Condition = names(event_times),
      DerivativeEventTime = as.numeric(event_times),
      RawShift = as.numeric(raw_shift),
      AppliedShift = as.numeric(applied_shift)
    )
  )
}

# Синхронізація виконується окремо всередині кожної пари за раннім підйомом.
# Пізню частину кривої та момент опромінення для вирівнювання не використовуємо.
paired_rubi_parts <- list()
for (def_i in seq_along(series_defs)) {
  def <- series_defs[[def_i]]
  samples <- def$value
  sample_names <- names(samples)
  if (is.null(sample_names)) sample_names <- paste0("sample_", seq_along(samples))

  for (i in seq_along(samples)) {
    sample_name <- sample_names[i]
    item <- samples[[i]]
    if (!is.list(item) || is.null(item$kcl) ||
        is.null(item$rubi_no_light) || is.null(item$rubi_light)) next

    no_light_d <- make_paired_rubi_curve(
      sample_name, item, "rubi_no_light", marker_range = marker_range
    )
    light_d <- make_paired_rubi_curve(
      sample_name, item, "rubi_light", marker_range = marker_range
    )
    if (is.null(no_light_d) || is.null(light_d)) next

    paired_rubi_parts[[length(paired_rubi_parts) + 1]] <- dplyr::bind_rows(
      no_light_d, light_d
    )
  }
}

paired_rubi_raw <- dplyr::bind_rows(paired_rubi_parts)
if (!nrow(paired_rubi_raw)) {
  stop("Не знайдено пар rubi_no_light/rubi_light в одному записі.")
}

paired_alignment <- lapply(split(paired_rubi_raw, paired_rubi_raw$Pair),
                           align_pair_by_prelight_derivative)
paired_rubi_aligned <- dplyr::bind_rows(lapply(paired_alignment, `[[`, "data"))
paired_rubi_alignment_summary <- dplyr::bind_rows(
  lapply(paired_alignment, `[[`, "summary")
)
print(paired_rubi_alignment_summary)

make_pair_delta <- function(d) {
  light_d <- d[d$Condition == "rubi_light", ]
  no_light_d <- d[d$Condition == "rubi_no_light", ]
  if (nrow(light_d) < 2 || nrow(no_light_d) < 2) return(NULL)

  start_time <- max(min(light_d$TimeRubi), min(no_light_d$TimeRubi))
  end_time <- min(max(light_d$TimeRubi), max(no_light_d$TimeRubi))
  dt <- median(c(diff(light_d$TimeRubi), diff(no_light_d$TimeRubi)), na.rm = TRUE)
  if (!is.finite(dt) || dt <= 0 || end_time <= start_time) return(NULL)

  grid <- seq(start_time, end_time, by = dt)
  light_y <- approx(light_d$TimeRubi, light_d$TraceNormKCl0,
                    xout = grid, rule = 1, ties = mean)$y
  no_light_y <- approx(no_light_d$TimeRubi, no_light_d$TraceNormKCl0,
                       xout = grid, rule = 1, ties = mean)$y

  data.frame(
    Pair = d$Pair[1],
    TimeRubi = grid,
    Delta = light_y - no_light_y
  )
}

paired_rubi_delta <- dplyr::bind_rows(lapply(
  split(paired_rubi_aligned, paired_rubi_aligned$Pair),
  make_pair_delta
))

paired_rubi_delta_mean <- make_mean_curve(
  split(paired_rubi_delta, paired_rubi_delta$Pair),
  time_col = "TimeRubi",
  value_col = "Delta"
)
paired_rubi_n <- dplyr::n_distinct(paired_rubi_aligned$Pair)

paired_rubi_plot_data <- thin_plot_data(
  paired_rubi_aligned,
  group_col = "Pair",
  max_points = 4000
)
paired_rubi_delta_plot_data <- thin_plot_data(
  paired_rubi_delta,
  group_col = "Pair",
  max_points = 4000
)

p_paired_rubi_curves <- ggplot(
  paired_rubi_plot_data,
  aes(TimeRubi, TraceNormKCl0, color = Condition,
      group = interaction(Pair, Condition))
) +
  light_band_layer() +
  geom_line(linewidth = 1.0, alpha = 0.85) +
  condition_color_scale(breaks = c("rubi_no_light", "rubi_light")) +
  facet_wrap(~Pair) +
  labs(
    title = "Попарне порівняння RuBi-Nicotine у межах одного запису",
    subtitle = paste0(
      "n = ", paired_rubi_n,
      " пар; синхронізація тільки за раннім підйомом до опромінення; ",
      "Δ показано на окремому графіку"
    ),
    x = "Час від початку відповіді, с",
    y = "Нормована відповідь"
  ) +
  presentation_theme() +
  axes_from_origin(paired_rubi_aligned, "TimeRubi")

p_paired_rubi_delta <- ggplot(
  paired_rubi_delta_plot_data,
  aes(TimeRubi, Delta, group = Pair)
) +
  light_band_layer() +
  geom_hline(yintercept = 0, color = "grey70", linewidth = 0.5) +
  geom_line(color = condition_color("rubi_light - rubi_no_light"),
            linewidth = 0.9, alpha = 0.55) +
  geom_ribbon(
    data = paired_rubi_delta_mean,
    aes(TimeRubi, ymin = CI_low, ymax = CI_high),
    inherit.aes = FALSE,
    fill = "grey35",
    alpha = 0.18
  ) +
  geom_line(data = paired_rubi_delta_mean, aes(TimeRubi, Mean),
            inherit.aes = FALSE, color = "black", linewidth = 1.35) +
  labs(
    title = "Попарна Δ: опромінений - неопромінений RuBi-Nicotine",
    subtitle = paste0(
      "n = ", dplyr::n_distinct(paired_rubi_delta$Pair),
      " пар; чорна лінія - середня Δ"
    ),
    x = "Час від початку відповіді, с",
    y = "Δ нормованої відповіді"
  ) +
  presentation_theme() +
  axes_from_origin(paired_rubi_delta, "TimeRubi")

show_plot(p_paired_rubi_curves)
show_plot(p_paired_rubi_delta)

save_group_plot(
  p_paired_rubi_curves,
  "rubi_comparison/1_no_subgroups",
  "paired_rubi_light_vs_no_light_prelight_aligned_curves"
)
save_group_plot(
  p_paired_rubi_delta,
  "rubi_comparison/1_no_subgroups",
  "paired_rubi_light_minus_no_light_prelight_aligned_delta"
)
```

```{r rubi_window_420_540_cluster_check, fig.width=10, fig.height=6}
# Це exploratory-кластеризація, а не наперед задані біологічні групи.
# Для кожної кривої беруться лише характеристики під час світла:
# середнє, максимум, зміна, нахил і площа під кривою у 420-540 с.
response_window <- light_window

summarise_response_window <- function(d, time_col = "TimeRubi",
                                      value_col = "TraceNormKCl0",
                                      id_col = "Curve",
                                      window = response_window) {
  d <- d[is.finite(d[[time_col]]) & is.finite(d[[value_col]]), ]
  d <- d[order(d[[time_col]]), ]
  if (nrow(d) < 3 ||
      max(d[[time_col]], na.rm = TRUE) < window[2] ||
      min(d[[time_col]], na.rm = TRUE) > window[1]) {
    return(NULL)
  }

  start_value <- approx(d[[time_col]], d[[value_col]], xout = window[1],
                        rule = 1, ties = mean)$y
  end_value <- approx(d[[time_col]], d[[value_col]], xout = window[2],
                      rule = 1, ties = mean)$y
  w <- d[d[[time_col]] >= window[1] & d[[time_col]] <= window[2], ]
  if (nrow(w) < 3 || !is.finite(start_value) || !is.finite(end_value)) {
    return(NULL)
  }

  fit <- stats::lm(w[[value_col]] ~ w[[time_col]])
  data.frame(
    Curve = d[[id_col]][1],
    Sample = if ("Sample" %in% names(d)) d$Sample[1] else d[[id_col]][1],
    SeriesList = if ("SeriesList" %in% names(d)) d$SeriesList[1] else NA_character_,
    MeanWindow = mean(w[[value_col]], na.rm = TRUE),
    MaxWindow = max(w[[value_col]], na.rm = TRUE),
    StartWindow = start_value,
    EndWindow = end_value,
    DeltaWindow = end_value - start_value,
    SlopeWindow = stats::coef(fit)[2],
    AUCWindow = trapezoid_auc(w[[time_col]], w[[value_col]]),
    NPointsWindow = nrow(w)
  )
}

cluster_by_response_window <- function(data, condition_key, value_col,
                                       id_col = "Curve",
                                       n_clusters = 2,
                                       window = response_window,
                                       high_label = "Вища відповідь у 420-540 с",
                                       low_label = "Нижча відповідь у 420-540 с") {
  features <- dplyr::bind_rows(lapply(
    split(data, data[[id_col]]),
    summarise_response_window,
    value_col = value_col,
    id_col = id_col,
    window = window
  ))

  if (!nrow(features) || nrow(features) < n_clusters) {
    message(
      condition_label(condition_key), ": замало кривих для k-means у вікні ",
      paste(window, collapse = "-"), " с."
    )
    return(list(features = features, data = NULL, mean = NULL))
  }

  feature_cols <- c(
    "MeanWindow", "MaxWindow", "DeltaWindow", "SlopeWindow", "AUCWindow"
  )
  feature_mat <- as.matrix(features[, feature_cols])
  for (j in seq_len(ncol(feature_mat))) {
    feature_mat[!is.finite(feature_mat[, j]), j] <- median(
      feature_mat[, j], na.rm = TRUE
    )
  }

  # Фіксований seed робить результат k-means відтворюваним.
  set.seed(1)
  km <- stats::kmeans(scale(feature_mat), centers = n_clusters, nstart = 100)
  features$ClusterRaw <- km$cluster

  cluster_stats <- features %>%
    dplyr::group_by(ClusterRaw) %>%
    dplyr::summarise(
      MeanWindow = mean(MeanWindow, na.rm = TRUE),
      MaxWindow = mean(MaxWindow, na.rm = TRUE),
      DeltaWindow = mean(DeltaWindow, na.rm = TRUE),
      .groups = "drop"
    ) %>%
    dplyr::arrange(dplyr::desc(MeanWindow)) %>%
    dplyr::mutate(ClusterLabel = c(high_label, low_label)[seq_len(dplyr::n())])

  features <- features %>%
    dplyr::left_join(cluster_stats[, c("ClusterRaw", "ClusterLabel")],
                     by = "ClusterRaw")

  clustered <- data %>%
    dplyr::left_join(features[, c("Curve", "ClusterLabel")], by = "Curve")

  cluster_means <- dplyr::bind_rows(lapply(
    split(clustered, clustered$ClusterLabel),
    function(d) {
      m <- make_mean_curve(
        split(d, d[[id_col]]),
        time_col = "TimeRubi",
        value_col = value_col
      )
      m$ClusterLabel <- d$ClusterLabel[1]
      m$N_curves <- dplyr::n_distinct(d[[id_col]])
      m
    }
  ))

  list(features = features, data = clustered, mean = cluster_means)
}

plot_window_clusters <- function(cluster_result, title, y_label,
                                 value_col = "TraceNormKCl0",
                                 group_dir = "rubi_comparison/window_420_540",
                                 file_name = NULL) {
  if (is.null(cluster_result$data) || !nrow(cluster_result$data)) {
    return(NULL)
  }

  cluster_colors <- c(
    "Вища відповідь у 420-540 с" = "#E31A1C",
    "Нижча відповідь у 420-540 с" = "#0077B6",
    "Більша Δ у 420-540 с" = "#E31A1C",
    "Менша Δ у 420-540 с" = "#0077B6"
  )
  counts <- cluster_result$features %>%
    dplyr::count(ClusterLabel, name = "N")
  plot_data <- thin_plot_data(cluster_result$data, group_col = "Curve")

  p <- ggplot(plot_data, aes(TimeRubi, .data[[value_col]],
                             group = Curve, color = ClusterLabel)) +
    light_band_layer() +
    geom_line(alpha = 0.35, linewidth = 0.55) +
    geom_ribbon(
      data = cluster_result$mean,
      aes(TimeRubi, ymin = CI_low, ymax = CI_high, fill = ClusterLabel),
      inherit.aes = FALSE,
      alpha = 0.16,
      color = NA
    ) +
    geom_line(
      data = cluster_result$mean,
      aes(TimeRubi, Mean, color = ClusterLabel),
      inherit.aes = FALSE,
      linewidth = 1.35
    ) +
    scale_color_manual(values = cluster_colors, name = NULL) +
    scale_fill_manual(values = cluster_colors, guide = "none") +
    labs(
      title = title,
      subtitle = paste(
        "Кластеризація лише за ознаками у 420-540 с;",
        paste0(counts$ClusterLabel, ": n = ", counts$N, collapse = "; ")
      ),
      x = "Час від початку відповіді, с",
      y = y_label
    ) +
    presentation_theme() +
    axes_from_origin(cluster_result$data, "TimeRubi")

  show_plot(p)
  if (!is.null(file_name)) {
    save_group_plot(p, group_dir, file_name)
  }
  p
}

rubi_light_window_clusters <- cluster_by_response_window(
  rubi_light_norm,
  condition_key = "rubi_light",
  value_col = "TraceNormKCl0"
)
rubi_no_light_window_clusters <- cluster_by_response_window(
  rubi_no_light_norm,
  condition_key = "rubi_no_light",
  value_col = "TraceNormKCl0"
)

paired_delta_for_window <- if (exists("paired_rubi_delta") && nrow(paired_rubi_delta)) {
  dplyr::rename(paired_rubi_delta, Curve = Pair)
} else {
  data.frame()
}
paired_delta_window_clusters <- if (nrow(paired_delta_for_window)) {
  cluster_by_response_window(
    paired_delta_for_window,
    condition_key = "rubi_light - rubi_no_light",
    value_col = "Delta",
    high_label = "Більша Δ у 420-540 с",
    low_label = "Менша Δ у 420-540 с"
  )
} else {
  list(features = data.frame(), data = NULL, mean = NULL)
}

print_window_cluster_features <- function(cluster_result, title) {
  features <- cluster_result$features
  if (!nrow(features)) {
    message(title, ": немає кривих із повним вікном 420-540 с.")
    return(invisible(NULL))
  }

  message(title)
  if ("ClusterLabel" %in% names(features)) {
    print(features %>% dplyr::arrange(ClusterLabel, dplyr::desc(MeanWindow)))
  } else {
    message("Кластеризацію не виконано: замало кривих для заданої кількості груп.")
    print(features %>% dplyr::arrange(dplyr::desc(MeanWindow)))
  }
}

print_window_cluster_features(rubi_light_window_clusters, "Опромінений RuBi-Nicotine")
print_window_cluster_features(rubi_no_light_window_clusters, "Неопромінений RuBi-Nicotine")
print_window_cluster_features(paired_delta_window_clusters, "Δ: опромінений - неопромінений RuBi-Nicotine")

p_rubi_light_window_clusters <- plot_window_clusters(
  rubi_light_window_clusters,
  title = "Опромінений RuBi-Nicotine: групування за вікном 420-540 с",
  y_label = "Нормована відповідь",
  file_name = "rubi_light_clusters_by_420_540_window"
)
p_rubi_no_light_window_clusters <- plot_window_clusters(
  rubi_no_light_window_clusters,
  title = "Неопромінений RuBi-Nicotine: групування за вікном 420-540 с",
  y_label = "Нормована відповідь",
  file_name = "rubi_no_light_clusters_by_420_540_window"
)
p_paired_delta_window_clusters <- plot_window_clusters(
  paired_delta_window_clusters,
  title = "Δ RuBi-Nicotine: групування за вікном 420-540 с",
  y_label = "Δ нормованої відповіді",
  value_col = "Delta",
  file_name = "paired_delta_clusters_by_420_540_window"
)
```

### Основне порівняння середніх

```{r rubi_light_vs_no_light_mean, fig.width=9, fig.height=5.5}
rubi_light_mean_onset <- estimate_rise_onset(
  rubi_light_mean,
  time_col = "TimeRubi",
  value_col = "Mean",
  expected_onset = expected_response_onset("rubi_light")
)
rubi_no_light_mean_onset <- estimate_rise_onset(
  rubi_no_light_mean,
  time_col = "TimeRubi",
  value_col = "Mean",
  expected_onset = expected_response_onset("rubi_no_light")
)
if (!is.finite(rubi_light_mean_onset)) rubi_light_mean_onset <- 300
if (!is.finite(rubi_no_light_mean_onset)) rubi_no_light_mean_onset <- 300
rubi_display_onset <- median(c(rubi_light_mean_onset, rubi_no_light_mean_onset))

rubi_mean_both <- dplyr::bind_rows(
  dplyr::mutate(
    rubi_light_mean,
    TimeRubi = TimeRubi - rubi_light_mean_onset + rubi_display_onset,
    Condition = "rubi_light"
  ),
  dplyr::mutate(
    rubi_no_light_mean,
    TimeRubi = TimeRubi - rubi_no_light_mean_onset + rubi_display_onset,
    Condition = "rubi_no_light"
  )
)
rubi_light_n <- dplyr::n_distinct(rubi_light_norm$Curve)
rubi_no_light_n <- dplyr::n_distinct(rubi_no_light_norm$Curve)

p_rubi_light_vs_no_light_mean <- ggplot(rubi_mean_both, aes(TimeRubi, Mean, color = Condition)) +
  light_band_layer() +
  geom_ribbon(
    aes(ymin = CI_low, ymax = CI_high, fill = Condition),
    alpha = 0.16,
    color = NA
  ) +
  geom_line(linewidth = 1.25) +
  condition_color_scale(breaks = c("rubi_no_light", "rubi_light")) +
  condition_fill_scale(breaks = c("rubi_no_light", "rubi_light")) +
  labs(
    title = "Середні криві опроміненого і неопроміненого RuBi-Nicotine",
    subtitle = paste(
      "Спільне вікно =", round(rubi_light_duration, 1),
      "s; n опроміненого =", rubi_light_n,
      "; n неопроміненого =", rubi_no_light_n,
      "; Δ показано окремо"
    ),
    x = "Час від початку відповіді, с",
    y = "Середня нормована відповідь"
  ) +
  presentation_theme() +
  axes_from_origin(rubi_mean_both, "TimeRubi")

show_plot(p_rubi_light_vs_no_light_mean)
save_group_plot(
  p_rubi_light_vs_no_light_mean,
  "rubi_comparison/1_no_subgroups",
  "rubi_light_vs_rubi_no_light_mean"
)
```

## 7. Експериментальні способи оцінки ефекту світла

Ці аналізи доповнюють основне KCl-нормування. Вони перевіряють, наскільки
висновок залежить від рівня безпосередньо перед світлом і форми кривої.
Поточний основний експериментальний варіант `y/y420 - 1` виконується після
підготовки nicotine у розділі 8. Методи нижче залишені як exploratory-контроль.

```{r rubi_light_effect_experimental_norms, fig.width=10, fig.height=6}
exp_light_window <- light_window
exp_pre_light_window <- c(390, 420)
exp_trend_window <- c(300, 420)

prepare_light_effect_curve <- function(d, condition_key,
                                       time_col = "TimeRubi",
                                       value_col = "TraceNormKCl0",
                                       curve_col = "Curve",
                                       pre_window = exp_pre_light_window,
                                       light_window = exp_light_window,
                                       trend_window = exp_trend_window) {
  parts <- lapply(split(d, d[[curve_col]]), function(x) {
    x <- x[order(x[[time_col]]), ]
    time <- x[[time_col]]
    value <- x[[value_col]]

    pre_idx <- time >= pre_window[1] & time <= pre_window[2]
    light_idx <- time >= light_window[1] & time <= light_window[2]
    trend_idx <- time >= trend_window[1] & time <= trend_window[2]
    if (sum(pre_idx & is.finite(value)) < 3 || sum(light_idx & is.finite(value)) < 3) {
      return(NULL)
    }

    pre_level <- mean(value[pre_idx], na.rm = TRUE)
    y_light_start <- curve_value_at(time, value, light_window[1])
    max_light <- max(value[light_idx], na.rm = TRUE)
    delta_max <- max_light - y_light_start
    auc_from_y420 <- trapezoid_auc(time[light_idx], value[light_idx] - y_light_start)
    slope_light <- as.numeric(stats::coef(stats::lm(
      value[light_idx] ~ time[light_idx]
    ))[2])

    ratio_den <- if (is.finite(pre_level) && abs(pre_level) > 1e-6) pre_level else NA_real_
    post_max_idx <- time >= light_window[1]
    post_max <- max(value[post_max_idx], na.rm = TRUE)
    post_amp <- post_max - y_light_start

    trend_fit <- if (sum(trend_idx & is.finite(value)) >= 10) {
      trend_data <- data.frame(
        Time = time[trend_idx],
        Value = value[trend_idx]
      )
      try(stats::lm(Value ~ Time, data = trend_data), silent = TRUE)
    } else {
      NULL
    }
    predicted_no_light <- if (!is.null(trend_fit) && !inherits(trend_fit, "try-error")) {
      as.numeric(stats::predict(
        trend_fit,
        newdata = data.frame(Time = time),
        type = "response"
      ))
    } else {
      rep(NA_real_, length(time))
    }

    x$Condition <- condition_key
    x$PreLightLevel <- pre_level
    x$Y420 <- y_light_start
    x$DeltaMax420_540 <- delta_max
    x$AUC420_540FromY420 <- auc_from_y420
    x$Slope420_540 <- slope_light
    x$RatioToPreLight <- value / ratio_den
    x$PostLightKinetics <- if (is.finite(post_amp) && post_amp > 0) {
      (value - y_light_start) / post_amp
    } else {
      NA_real_
    }
    x$PredictedNoLightTrend <- predicted_no_light
    x$TrendResidual <- value - predicted_no_light
    x
  })

  dplyr::bind_rows(parts)
}

rubi_light_effect_experimental <- dplyr::bind_rows(
  prepare_light_effect_curve(rubi_light_norm, "rubi_light"),
  prepare_light_effect_curve(rubi_no_light_norm, "rubi_no_light")
)

if (!nrow(rubi_light_effect_experimental)) {
  stop("Не вдалося сформувати експериментальні варіанти нормування RuBi-Nicotine.")
}

rubi_light_effect_metrics <- rubi_light_effect_experimental %>%
  dplyr::distinct(
    Condition, Curve, Sample, PreLightLevel, Y420,
    DeltaMax420_540, AUC420_540FromY420, Slope420_540
  ) %>%
  tidyr::pivot_longer(
    cols = c(DeltaMax420_540, AUC420_540FromY420, Slope420_540),
    names_to = "Metric",
    values_to = "Value"
  ) %>%
  dplyr::mutate(
    Metric = dplyr::recode(
      Metric,
      DeltaMax420_540 = "Приріст max - y420",
      AUC420_540FromY420 = "AUC 420-540 від y420",
      Slope420_540 = "Нахил 420-540"
    )
  )

make_experimental_mean <- function(value_col) {
  means <- dplyr::bind_rows(lapply(
    split(rubi_light_effect_experimental, rubi_light_effect_experimental$Condition),
    function(d) {
      m <- make_mean_curve(
        split(d, d$Curve),
        time_col = "TimeRubi",
        value_col = value_col,
        target_end_time = rubi_light_duration
      )
      m$Condition <- unique(d$Condition)[1]
      m
    }
  ))
  means$ValueColumn <- value_col
  means
}

rubi_ratio_to_prelight_mean <- make_experimental_mean("RatioToPreLight")
rubi_postlight_kinetics_mean <- make_experimental_mean("PostLightKinetics")
rubi_trend_residual_mean <- make_experimental_mean("TrendResidual")

p_rubi_light_effect_metrics <- ggplot(
  rubi_light_effect_metrics,
  aes(Condition, Value, color = Condition)
) +
  geom_hline(yintercept = 0, color = "grey75", linewidth = 0.45) +
  geom_jitter(width = 0.12, height = 0, alpha = 0.7, size = 2.2) +
  stat_summary(fun = mean, geom = "crossbar", width = 0.45,
               linewidth = 0.65, color = "black") +
  facet_wrap(~Metric, scales = "free_y") +
  condition_color_scale(breaks = c("rubi_no_light", "rubi_light")) +
  labs(
    title = "RuBi-Nicotine: метрики зміни у зоні опромінення",
    subtitle = paste0("Вікно світла ", exp_light_window[1], "-", exp_light_window[2],
      " с; точки - окремі криві, чорна риска - середнє"
    ),
    x = NULL,
    y = "Значення метрики"
  ) +
  presentation_theme()

p_rubi_ratio_to_prelight <- ggplot(
  rubi_ratio_to_prelight_mean,
  aes(TimeRubi, Mean, color = Condition)
) +
  light_band_layer() +
  geom_hline(yintercept = 1, color = "grey75", linewidth = 0.5) +
  geom_ribbon(aes(ymin = CI_low, ymax = CI_high, fill = Condition),
              alpha = 0.14, color = NA) +
  geom_line(linewidth = 1.25) +
  condition_color_scale(breaks = c("rubi_no_light", "rubi_light")) +
  condition_fill_scale(breaks = c("rubi_no_light", "rubi_light")) +
  labs(
    title = "RuBi-Nicotine: відношення до рівня перед світлом",
    subtitle = paste0("Кожну криву поділено на середній рівень ",
                      exp_pre_light_window[1], "-", exp_pre_light_window[2], " с"),
    x = "Час від початку відповіді, с",
    y = "Відповідь / рівень перед світлом"
  ) +
  presentation_theme() +
  axes_from_origin(rubi_ratio_to_prelight_mean, "TimeRubi")

p_rubi_postlight_kinetics <- ggplot(
  rubi_postlight_kinetics_mean,
  aes(TimeRubi, Mean, color = Condition)
) +
  light_band_layer() +
  geom_hline(yintercept = 0, color = "grey75", linewidth = 0.5) +
  geom_ribbon(aes(ymin = CI_low, ymax = CI_high, fill = Condition),
              alpha = 0.14, color = NA) +
  geom_line(linewidth = 1.25) +
  condition_color_scale(breaks = c("rubi_no_light", "rubi_light")) +
  condition_fill_scale(breaks = c("rubi_no_light", "rubi_light")) +
  labs(
    title = "RuBi-Nicotine: кінетика після початку світла",
    subtitle = "Кожну криву нормовано як (y - y420) / (max після 420 с - y420)",
    x = "Час від початку відповіді, с",
    y = "Пост-світлова нормована кінетика"
  ) +
  presentation_theme() +
  axes_from_origin(rubi_postlight_kinetics_mean, "TimeRubi")

p_rubi_trend_residual <- ggplot(
  rubi_trend_residual_mean,
  aes(TimeRubi, Mean, color = Condition)
) +
  light_band_layer() +
  geom_hline(yintercept = 0, color = "grey75", linewidth = 0.5) +
  geom_ribbon(aes(ymin = CI_low, ymax = CI_high, fill = Condition),
              alpha = 0.14, color = NA) +
  geom_line(linewidth = 1.25) +
  condition_color_scale(breaks = c("rubi_no_light", "rubi_light")) +
  condition_fill_scale(breaks = c("rubi_no_light", "rubi_light")) +
  labs(
    title = "RuBi-Nicotine: залишок від pre-light тренду",
    subtitle = paste0(
      "Лінійний прогноз без світла побудовано по ",
      exp_trend_window[1], "-", exp_trend_window[2], " с"
    ),
    x = "Час від початку відповіді, с",
    y = "Відхилення від прогнозу без світла"
  ) +
  presentation_theme() +
  axes_from_origin(rubi_trend_residual_mean, "TimeRubi")

show_plot(p_rubi_light_effect_metrics)
show_plot(p_rubi_ratio_to_prelight)
show_plot(p_rubi_postlight_kinetics)
show_plot(p_rubi_trend_residual)

save_group_plot(
  p_rubi_light_effect_metrics,
  "rubi_comparison/1_no_subgroups/experimental_light_effect",
  "01_light_window_metrics"
)
save_group_plot(
  p_rubi_ratio_to_prelight,
  "rubi_comparison/1_no_subgroups/experimental_light_effect",
  "02_ratio_to_prelight_level"
)
save_group_plot(
  p_rubi_postlight_kinetics,
  "rubi_comparison/1_no_subgroups/experimental_light_effect",
  "03_postlight_kinetics_y420_to_max"
)
save_group_plot(
  p_rubi_trend_residual,
  "rubi_comparison/1_no_subgroups/experimental_light_effect",
  "04_residual_from_prelight_trend"
)
```

## 8. Nicotine та порівняння з ефектом світла

### Підготовка та усереднення nicotine

```{r nicotine_preprocessing, fig.width=10, fig.height=6}
# nic, nic_1 і nic_2 позначають повторні nicotine-відповіді в різних записах.
# Кожну криву нормуємо на KCl того самого препарату, після чого
# синхронізуємо початок підйому за похідною та обчислюємо спільне середнє.
nic_keys <- c("nic", "nic_1", "nic_2")
exclude_nic <- c(
  # Виключено як зашумлений запис із малою амплітудою відповіді.
  "series_list_nic:data_10_28_2:nic"
)
nic_results <- setNames(lapply(nic_keys, function(condition_key) {
  normalize_condition_by_kcl(
    series_defs = series_defs,
    condition_key = condition_key,
    marker_range = marker_range,
    exclude = exclude_nic,
    align = FALSE
  )
}), nic_keys)
nic_results <- Filter(Negate(is.null), nic_results)
if (!length(nic_results)) stop("Не знайдено валідних nic-кривих.")

nic_norm <- dplyr::bind_rows(lapply(nic_results, `[[`, "data"))
nic_norm$Condition <- "nic"

nic_alignment_result <- align_curves_by_rise_onset(
  nic_norm,
  expected_onset = expected_response_onset("nic"),
  max_shift = 80,
  baseline_window = c(-80, -20),
  search_window = c(-40, 180),
  smooth_seconds = 8,
  amplitude_fraction = 0.075,
  sustain_seconds = 6
)
nic_norm <- nic_alignment_result$data
nic_alignment_summary <- nic_alignment_result$summary
nic_target_time <- unique(nic_alignment_summary$TargetTime)[1]
nic_norm$TimeFromOnset <- nic_norm$TimeRubi - nic_target_time

nic_curve_summary <- nic_norm %>%
  dplyr::group_by(Curve, SeriesList, Sample) %>%
  dplyr::summarise(
    AmplitudeKCl = dplyr::first(AmplitudeKCl),
    MaxNorm = max(TraceNormKCl0, na.rm = TRUE),
    MinNorm = min(TraceNormKCl0, na.rm = TRUE),
    RangeNorm = MaxNorm - MinNorm,
    .groups = "drop"
  ) %>%
  dplyr::arrange(dplyr::desc(MaxNorm))

nic_mean_end <- max(
  nic_norm$TimeRubi[nic_norm$Sample == "data_09_17_2"],
  na.rm = TRUE
)
nic_mean <- make_mean_curve(
  split(nic_norm, nic_norm$Curve),
  time_col = "TimeRubi",
  value_col = "TraceNormKCl0",
  target_end_time = nic_mean_end,
  end_mode = "longest"
)
nic_mean$TimeFromOnset <- nic_mean$TimeRubi - nic_target_time
nic_rise_onset_for_light_band <- estimate_rise_onset(
  nic_mean,
  time_col = "TimeFromOnset",
  value_col = "Mean",
  expected_onset = 0
)
if (!is.finite(nic_rise_onset_for_light_band)) nic_rise_onset_for_light_band <- 0
nic_mean_at_light_band <- nic_mean %>%
  dplyr::transmute(
    TimeRubi = TimeFromOnset - nic_rise_onset_for_light_band + 420,
    Mean,
    CI_low,
    CI_high,
    Condition = "nic mean"
  )
```

### Службові функції для порівняння nicotine з Δ RuBi-Nicotine

```{r nicotine_delta_helpers, fig.width=10, fig.height=6}
# На цих графіках початок підйому nicotine суміщається з початком
# опромінення (420 с) у Δ-кривій. Саму Δ-криву додатково не зсуваємо.

add_nicotine_to_delta_plot <- function(plot, delta_data, delta_time_col = "TimeRubi") {
  nic_plot_data <- nic_mean_at_light_band %>%
    dplyr::filter(
      TimeRubi >= min(delta_data[[delta_time_col]], na.rm = TRUE),
      TimeRubi <= max(delta_data[[delta_time_col]], na.rm = TRUE)
    )

  plot +
    ggplot2::geom_ribbon(
      data = nic_plot_data,
      ggplot2::aes(TimeRubi, ymin = CI_low, ymax = CI_high),
      inherit.aes = FALSE,
      fill = condition_color("nic mean"),
      alpha = 0.12
    ) +
    ggplot2::geom_line(
      data = nic_plot_data,
      ggplot2::aes(TimeRubi, Mean),
      inherit.aes = FALSE,
      color = condition_color("nic mean"),
      linewidth = 1.15,
      linetype = "dashed"
    )
}

make_delta_nic_data <- function(delta_data,
                                delta_value_col = "Mean",
                                delta_time_col = "TimeRubi") {
  delta_plot_data <- data.frame(
    TimeRubi = delta_data[[delta_time_col]],
    Mean = delta_data[[delta_value_col]],
    CI_low = if ("CI_low" %in% names(delta_data)) delta_data$CI_low else NA_real_,
    CI_high = if ("CI_high" %in% names(delta_data)) delta_data$CI_high else NA_real_,
    Condition = "rubi_light - rubi_no_light"
  )
  nic_plot_data <- nic_mean_at_light_band[, c("TimeRubi", "Mean", "CI_low", "CI_high", "Condition")]
  out <- dplyr::bind_rows(delta_plot_data, nic_plot_data)

  common_start <- max(
    min(delta_plot_data$TimeRubi, na.rm = TRUE),
    min(nic_plot_data$TimeRubi, na.rm = TRUE)
  )
  common_end <- min(
    max(delta_plot_data$TimeRubi, na.rm = TRUE),
    max(nic_plot_data$TimeRubi, na.rm = TRUE)
  )
  out %>% dplyr::filter(TimeRubi >= common_start, TimeRubi <= common_end)
}

make_delta_nic_kinetics_plot <- function(delta_nic_data, title, subtitle = NULL) {
  kinetics_data <- normalize_kinetics_from_start(
    delta_nic_data,
    group_col = "Condition",
    time_col = "TimeRubi",
    value_col = "Mean",
    onset_time = 420
  )

  p <- ggplot(
    kinetics_data,
    aes(TimeRubi, AmplitudeNormalized, color = Condition)
  ) +
    light_band_layer() +
    geom_hline(yintercept = 0, color = "grey75", linewidth = 0.4) +
    geom_vline(xintercept = 420, linetype = "dashed", color = "grey45") +
    geom_line(linewidth = 1.25) +
    condition_color_scale(breaks = c("nic mean", "rubi_light - rubi_no_light")) +
    labs(
      title = title,
      subtitle = subtitle,
      x = "Час від початку відповіді, с",
      y = "Відповідь / власна амплітуда від 420 с"
    ) +
    presentation_theme() +
    axes_from_origin(kinetics_data, "TimeRubi")

  list(data = kinetics_data, plot = p)
}
```

### Додаткові exploratory-способи оцінки ефекту світла

```{r nicotine_legacy_experimental_comparisons, fig.width=10, fig.height=6}
# Цей блок залишено для відтворюваності попередніх перевірок.
# Основний експериментальний варіант нижче використовує y/y420 - 1.

nic_for_experimental_light_effect <- nic_norm
nic_for_experimental_light_effect$TimeRubi <-
  nic_for_experimental_light_effect$TimeFromOnset -
  nic_rise_onset_for_light_band + exp_light_window[1]
nic_light_effect_experimental <- prepare_light_effect_curve(
  nic_for_experimental_light_effect,
  "nic mean"
)

make_nic_experimental_mean <- function(value_col) {
  m <- make_mean_curve(
    split(nic_light_effect_experimental, nic_light_effect_experimental$Curve),
    time_col = "TimeRubi",
    value_col = value_col,
    target_end_time = rubi_light_duration,
    end_mode = "longest"
  )
  m$Condition <- "nic mean"
  m
}

nic_ratio_to_prelight_mean <- make_nic_experimental_mean("RatioToPreLight")
nic_ratio_to_prelight_mean <- nic_ratio_to_prelight_mean %>%
  dplyr::mutate(
    Mean = Mean - 1,
    CI_low = CI_low - 1,
    CI_high = CI_high - 1
  )
nic_postlight_kinetics_mean <- make_nic_experimental_mean("PostLightKinetics")
nic_trend_residual_mean <- make_nic_experimental_mean("TrendResidual")

make_experimental_delta_curve <- function(mean_data, nic_data,
                                          method_label,
                                          y_label,
                                          title_suffix) {
  light_d <- mean_data %>% dplyr::filter(Condition == "rubi_light")
  no_light_d <- mean_data %>% dplyr::filter(Condition == "rubi_no_light")
  start_time <- max(min(light_d$TimeRubi), min(no_light_d$TimeRubi))
  end_time <- min(max(light_d$TimeRubi), max(no_light_d$TimeRubi))
  dt <- median(c(diff(light_d$TimeRubi), diff(no_light_d$TimeRubi)), na.rm = TRUE)
  if (!is.finite(dt) || dt <= 0 || end_time <= start_time) return(NULL)

  grid <- seq(start_time, end_time, by = dt)
  delta_d <- make_independent_mean_delta(light_d, no_light_d, grid)
  nic_d <- nic_data %>%
    dplyr::filter(TimeRubi >= start_time, TimeRubi <= end_time) %>%
    dplyr::select(TimeRubi, Mean, CI_low, CI_high, N, Condition)

  comparison_d <- dplyr::bind_rows(delta_d, nic_d) %>%
    dplyr::mutate(Method = method_label)

  p <- ggplot(comparison_d, aes(TimeRubi, Mean, color = Condition)) +
    light_band_layer() +
    geom_hline(yintercept = 0, color = "grey75", linewidth = 0.45) +
    geom_vline(xintercept = exp_light_window[1], linetype = "dashed", color = "grey45") +
    geom_ribbon(
      aes(ymin = CI_low, ymax = CI_high, fill = Condition),
      alpha = 0.13,
      color = NA
    ) +
    geom_line(linewidth = 1.25) +
    condition_color_scale(breaks = c("nic mean", "rubi_light - rubi_no_light")) +
    condition_fill_scale(breaks = c("nic mean", "rubi_light - rubi_no_light")) +
    labs(
      title = paste0("Nicotine і Δ RuBi-Nicotine: ", title_suffix),
      subtitle = paste0("Nicotine: підйом на ", exp_light_window[1],
                        " с; Δ = опромінений - неопромінений"),
      x = "Час від початку відповіді, с",
      y = y_label
    ) +
    presentation_theme() +
    axes_from_origin(comparison_d, "TimeRubi")

  list(data = comparison_d, plot = p)
}

summarise_metric_ci <- function(d) {
  d %>%
    dplyr::group_by(Condition, Metric) %>%
    dplyr::summarise(
      Mean = mean(Value, na.rm = TRUE),
      SD = stats::sd(Value, na.rm = TRUE),
      N = sum(is.finite(Value)),
      SEM = SD / sqrt(N),
      CI_low = Mean - stats::qt(0.975, pmax(N - 1, 1)) * SEM,
      CI_high = Mean + stats::qt(0.975, pmax(N - 1, 1)) * SEM,
      .groups = "drop"
    ) %>%
    dplyr::mutate(
      CI_low = ifelse(N < 2, NA_real_, CI_low),
      CI_high = ifelse(N < 2, NA_real_, CI_high)
    )
}

nic_light_effect_metrics <- nic_light_effect_experimental %>%
  dplyr::distinct(
    Condition, Curve, Sample, PreLightLevel, Y420,
    DeltaMax420_540, AUC420_540FromY420, Slope420_540
  ) %>%
  tidyr::pivot_longer(
    cols = c(DeltaMax420_540, AUC420_540FromY420, Slope420_540),
    names_to = "Metric",
    values_to = "Value"
  ) %>%
  dplyr::mutate(
    Metric = dplyr::recode(
      Metric,
      DeltaMax420_540 = "Приріст max - y420",
      AUC420_540FromY420 = "AUC 420-540 від y420",
      Slope420_540 = "Нахил 420-540"
    )
  )

rubi_metric_summary <- summarise_metric_ci(rubi_light_effect_metrics)
nic_metric_summary <- summarise_metric_ci(nic_light_effect_metrics)
experimental_delta_metric_summary <- rubi_metric_summary %>%
  dplyr::select(Condition, Metric, Mean, SEM, N) %>%
  tidyr::pivot_wider(
    names_from = Condition,
    values_from = c(Mean, SEM, N)
  ) %>%
  dplyr::transmute(
    Condition = "rubi_light - rubi_no_light",
    Metric,
    Mean = Mean_rubi_light - Mean_rubi_no_light,
    SEM = sqrt(SEM_rubi_light^2 + SEM_rubi_no_light^2),
    N_light = N_rubi_light,
    N_no_light = N_rubi_no_light,
    CI_low = Mean - stats::qt(
      0.975,
      pmin(pmax(N_light - 1, 1), pmax(N_no_light - 1, 1))
    ) * SEM,
    CI_high = Mean + stats::qt(
      0.975,
      pmin(pmax(N_light - 1, 1), pmax(N_no_light - 1, 1))
    ) * SEM
  )

experimental_delta_nic_metrics <- dplyr::bind_rows(
  experimental_delta_metric_summary,
  nic_metric_summary %>%
    dplyr::select(Condition, Metric, Mean, SEM, N, CI_low, CI_high)
) %>%
  dplyr::mutate(Method = "Метрики у зоні 420-540 с")

p_experimental_delta_nic_metrics <- ggplot(
  experimental_delta_nic_metrics,
  aes(Condition, Mean, color = Condition)
) +
  geom_hline(yintercept = 0, color = "grey75", linewidth = 0.45) +
  geom_errorbar(aes(ymin = CI_low, ymax = CI_high), width = 0.14, linewidth = 0.75) +
  geom_point(size = 3.2) +
  facet_wrap(~Metric, scales = "free_y") +
  condition_color_scale(breaks = c("nic mean", "rubi_light - rubi_no_light")) +
  ggplot2::scale_x_discrete(
    labels = c(
      "nic mean" = "Nicotine",
      "rubi_light - rubi_no_light" = "Δ RuBi"
    )
  ) +
  labs(
    title = "Nicotine і Δ RuBi-Nicotine: метрики у зоні опромінення",
    subtitle = paste0(
      "Вікно ", exp_light_window[1], "-", exp_light_window[2],
      " с; точки - середні, вертикальні лінії - 95% CI"
    ),
    x = NULL,
    y = "Значення метрики"
  ) +
  presentation_theme()

experimental_ratio_delta_nic <- make_experimental_delta_curve(
  rubi_ratio_to_prelight_mean,
  nic_ratio_to_prelight_mean,
  method_label = "Відносно pre-light рівня",
  y_label = "Δ відношення / nicotine приріст від pre-light",
  title_suffix = "відносно pre-light рівня; чутливо до рівня біля 0"
)
experimental_postlight_delta_nic <- make_experimental_delta_curve(
  rubi_postlight_kinetics_mean,
  nic_postlight_kinetics_mean,
  method_label = "Кінетика від y420 до max",
  y_label = "Нормована пост-світлова кінетика",
  title_suffix = "кінетика від y420 до max"
)
experimental_trend_residual_delta_nic <- make_experimental_delta_curve(
  rubi_trend_residual_mean,
  nic_trend_residual_mean,
  method_label = "Залишок від pre-light тренду",
  y_label = "Відхилення від прогнозу pre-light тренду",
  title_suffix = "залишок від pre-light тренду"
)

p_experimental_ratio_delta_nic <- experimental_ratio_delta_nic$plot
p_experimental_postlight_delta_nic <- experimental_postlight_delta_nic$plot
p_experimental_trend_residual_delta_nic <- experimental_trend_residual_delta_nic$plot
experimental_ratio_delta_nic_data <- experimental_ratio_delta_nic$data
experimental_postlight_delta_nic_data <- experimental_postlight_delta_nic$data
experimental_trend_residual_delta_nic_data <- experimental_trend_residual_delta_nic$data
```

### Основний експериментальний варіант: нормування на y420

```{r nicotine_y420_comparison, fig.width=10, fig.height=6}
# Для кожної окремої RuBi-кривої: y_norm(t) = y(t) / y(420) - 1.
# Тому обидві групи дорівнюють нулю в 420 с, а Δ є різницею вже
# нормованих групових середніх і не нормується повторно.

make_y420_scaled_mean <- function(d, condition_key,
                                  value_col = "TraceNormKCl0",
                                  y420_min_abs = 0.05) {
  scaled_d <- d %>%
    dplyr::group_by(Curve) %>%
    dplyr::mutate(
      Y420Scale = curve_value_at(TimeRubi, .data[[value_col]], exp_light_window[1]),
      TraceY420Relative = ifelse(
        is.finite(Y420Scale) & abs(Y420Scale) >= y420_min_abs,
        .data[[value_col]] / Y420Scale - 1,
        NA_real_
      )
    ) %>%
    dplyr::ungroup()
  scaled_d$Condition <- condition_key
  valid_curves <- scaled_d %>%
    dplyr::distinct(Curve, Y420Scale) %>%
    dplyr::filter(is.finite(Y420Scale), abs(Y420Scale) >= y420_min_abs) %>%
    dplyr::pull(Curve)
  if (!length(valid_curves)) {
    stop("Немає кривих із придатним y420 для ", condition_key, ".")
  }
  mean_d <- dplyr::filter(scaled_d, Curve %in% valid_curves)

  m <- make_mean_curve(
    split(mean_d, mean_d$Curve),
    time_col = "TimeRubi",
    value_col = "TraceY420Relative",
    target_end_time = rubi_light_duration
  )
  m$Condition <- condition_key

  list(data = scaled_d, mean = m, valid_curves = valid_curves)
}

rubi_light_y420_scaled <- make_y420_scaled_mean(rubi_light_norm, "rubi_light")
rubi_no_light_y420_source <- if (exists("rubi_no_light_norm_all")) {
  rubi_no_light_norm_all
} else {
  rubi_no_light_norm
}
rubi_no_light_y420_scaled <- make_y420_scaled_mean(
  rubi_no_light_y420_source,
  "rubi_no_light"
)
rubi_y420_scaled_mean <- dplyr::bind_rows(
  rubi_light_y420_scaled$mean,
  rubi_no_light_y420_scaled$mean
)
rubi_y420_scaled_individual <- dplyr::bind_rows(
  rubi_light_y420_scaled$data,
  rubi_no_light_y420_scaled$data
) %>%
  dplyr::filter(is.finite(TraceY420Relative)) %>%
  dplyr::mutate(PlotCurve = interaction(Condition, Curve, drop = TRUE))
rubi_y420_scaled_individual_plot_data <- thin_plot_data(
  rubi_y420_scaled_individual,
  group_col = "PlotCurve",
  max_points = 3000
)
rubi_y420_individual_n <- rubi_y420_scaled_individual %>%
  dplyr::distinct(Condition, Curve) %>%
  dplyr::count(Condition, name = "N")

y420_start <- max(
  min(rubi_light_y420_scaled$mean$TimeRubi),
  min(rubi_no_light_y420_scaled$mean$TimeRubi)
)
y420_end <- min(
  max(rubi_light_y420_scaled$mean$TimeRubi),
  max(rubi_no_light_y420_scaled$mean$TimeRubi)
)
y420_dt <- median(c(
  diff(rubi_light_y420_scaled$mean$TimeRubi),
  diff(rubi_no_light_y420_scaled$mean$TimeRubi)
), na.rm = TRUE)
y420_grid <- seq(y420_start, y420_end, by = y420_dt)
rubi_y420_scaled_difference <- make_independent_mean_delta(
  rubi_light_y420_scaled$mean,
  rubi_no_light_y420_scaled$mean,
  y420_grid
)

rubi_y420_scaled_delta_nic_data <- make_delta_nic_data(
  rubi_y420_scaled_difference
)

p_rubi_y420_scaled_individual <- ggplot(
  rubi_y420_scaled_individual_plot_data,
  aes(TimeRubi, TraceY420Relative, group = PlotCurve, color = Condition)
) +
  light_band_layer() +
  geom_hline(yintercept = 0, color = "grey75", linewidth = 0.45) +
  geom_vline(xintercept = exp_light_window[1], linetype = "dashed", color = "grey45") +
  geom_line(alpha = 0.38, linewidth = 0.55) +
  geom_line(
    data = rubi_y420_scaled_mean,
    aes(TimeRubi, Mean),
    inherit.aes = FALSE,
    color = "black",
    linewidth = 1.25
  ) +
  facet_wrap(
    ~Condition,
    ncol = 1,
    labeller = ggplot2::as_labeller(condition_labels)
  ) +
  condition_color_scale(breaks = c("rubi_no_light", "rubi_light")) +
  labs(
    title = "Окремі RuBi-Nicotine криві після нормування на y420",
    subtitle = paste0(
      "Режим 1: усі активні записи, включно з попередньо виключеними ",
      "rubi_no_light; тонкі лінії - окремі, чорна - середня; ",
      paste(
        condition_label(rubi_y420_individual_n$Condition),
        "n =", rubi_y420_individual_n$N,
        collapse = "; "
      )
    ),
    x = "Час від початку відповіді, с",
    y = "Відносна зміна від y420",
    color = NULL
  ) +
  presentation_theme() +
  theme(legend.position = "none") +
  axes_from_origin(rubi_y420_scaled_individual, "TimeRubi")

p_rubi_y420_scaled_mean <- ggplot(
  rubi_y420_scaled_mean,
  aes(TimeRubi, Mean, color = Condition)
) +
  light_band_layer() +
  geom_hline(yintercept = 0, color = "grey75", linewidth = 0.45) +
  geom_vline(xintercept = exp_light_window[1], linetype = "dashed", color = "grey45") +
  geom_ribbon(aes(ymin = CI_low, ymax = CI_high, fill = Condition),
              alpha = 0.13, color = NA) +
  geom_line(linewidth = 1.25) +
  condition_color_scale(breaks = c("rubi_no_light", "rubi_light")) +
  condition_fill_scale(breaks = c("rubi_no_light", "rubi_light")) +
  labs(
    title = "RuBi-Nicotine: нормування на y420",
    subtitle = "Режим 1: усі активні записи; показано y/y420 - 1; у 420 с обидві групи мають 0",
    x = "Час від початку відповіді, с",
    y = "Відносна зміна від y420"
  ) +
  presentation_theme() +
  axes_from_origin(rubi_y420_scaled_mean, "TimeRubi")

p_rubi_y420_scaled_delta_vs_nic <- ggplot(
  rubi_y420_scaled_delta_nic_data,
  aes(TimeRubi, Mean, color = Condition)
) +
  light_band_layer() +
  geom_hline(yintercept = 0, color = "grey75", linewidth = 0.45) +
  geom_vline(xintercept = exp_light_window[1], linetype = "dashed", color = "grey45") +
  geom_ribbon(aes(ymin = CI_low, ymax = CI_high, fill = Condition),
              alpha = 0.13, color = NA) +
  geom_line(linewidth = 1.25) +
  condition_color_scale(breaks = c("nic mean", "rubi_light - rubi_no_light")) +
  condition_fill_scale(breaks = c("nic mean", "rubi_light - rubi_no_light")) +
  labs(
    title = "Nicotine і Δ y420-нормованих RuBi-кривих",
    subtitle = paste0(
      "Режим 1: усі активні записи; RuBi normalized = y/y420 - 1; ",
      "Δ = опромінений normalized - неопромінений normalized"
    ),
    x = "Час від початку відповіді, с",
    y = "Δ відносної зміни RuBi / відповідь nicotine"
  ) +
  presentation_theme() +
  axes_from_origin(rubi_y420_scaled_delta_nic_data, "TimeRubi")
```

### Основні графіки nicotine та Δ RuBi-Nicotine

```{r nicotine_main_comparisons, fig.width=10, fig.height=6}
# Нижче зберігається базове порівняння середніх, незалежне від
# експериментального y420-нормування.

print(nic_curve_summary)
print(nic_alignment_summary)
nic_plot_data <- thin_plot_data(
  nic_norm,
  group_col = "Curve",
  max_points = 4000
)

p_nic_records <- ggplot(
  nic_plot_data,
  aes(TimeFromOnset, TraceNormKCl0, group = Curve)
) +
  geom_line(alpha = 0.55, linewidth = 0.65, color = condition_color("nic")) +
  geom_ribbon(
    data = nic_mean,
    aes(TimeFromOnset, ymin = CI_low, ymax = CI_high),
    inherit.aes = FALSE,
    fill = "grey35",
    alpha = 0.18
  ) +
  geom_line(
    data = nic_mean,
    aes(TimeFromOnset, Mean),
    inherit.aes = FALSE,
    color = "black",
    linewidth = 1.25
  ) +
  geom_vline(xintercept = 0, linetype = "dashed", color = "grey45") +
  labs(
    title = "Nicotine: окремі записи та середня крива",
    subtitle = paste("n =", dplyr::n_distinct(nic_norm$Curve), "кривих"),
    x = "Час від початку відповіді, с",
    y = "Нормована відповідь"
  ) +
  presentation_theme() +
  axes_from_origin(nic_norm, "TimeFromOnset")

rubi_common_onset <- 300
rubi_light_for_difference <- data.frame(
  TimeRubi = rubi_light_mean$TimeRubi,
  Light = rubi_light_mean$Mean
)
rubi_no_light_for_difference <- data.frame(
  TimeRubi = rubi_no_light_mean$TimeRubi,
  NoLight = rubi_no_light_mean$Mean
)

difference_start <- max(
  min(rubi_light_for_difference$TimeRubi),
  min(rubi_no_light_for_difference$TimeRubi)
)
difference_end <- min(
  max(rubi_light_for_difference$TimeRubi),
  max(rubi_no_light_for_difference$TimeRubi)
)
difference_dt <- median(c(
  diff(rubi_light_for_difference$TimeRubi),
  diff(rubi_no_light_for_difference$TimeRubi)
), na.rm = TRUE)
difference_grid <- seq(difference_start, difference_end, by = difference_dt)

light_on_difference_grid <- approx(
  rubi_light_for_difference$TimeRubi,
  rubi_light_for_difference$Light,
  xout = difference_grid,
  ties = mean
)$y
no_light_on_difference_grid <- approx(
  rubi_no_light_for_difference$TimeRubi,
  rubi_no_light_for_difference$NoLight,
  xout = difference_grid,
  ties = mean
)$y

rubi_difference <- make_independent_mean_delta(
  rubi_light_mean,
  rubi_no_light_mean,
  difference_grid
)

rubi_light_no_light_difference <- dplyr::bind_rows(
  data.frame(
    TimeRubi = difference_grid,
    Mean = light_on_difference_grid,
    Condition = "rubi_light"
  ),
  data.frame(
    TimeRubi = difference_grid,
    Mean = no_light_on_difference_grid,
    Condition = "rubi_no_light"
  ),
  rubi_difference
)

p_rubi_light_no_light_difference <- ggplot(
  rubi_light_no_light_difference,
  aes(TimeRubi, Mean, color = Condition)
) +
  light_band_layer() +
  geom_hline(yintercept = 0, color = "grey75", linewidth = 0.4) +
  geom_ribbon(
    data = rubi_difference,
    aes(TimeRubi, ymin = CI_low, ymax = CI_high),
    inherit.aes = FALSE,
    fill = condition_color("rubi_light - rubi_no_light"),
    alpha = 0.12,
    color = NA
  ) +
  geom_line(linewidth = 1.2) +
  condition_color_scale(
    breaks = c("rubi_light", "rubi_no_light", "rubi_light - rubi_no_light")
  ) +
  labs(
    title = "Опромінений, неопромінений RuBi-Nicotine та Δ",
    subtitle = paste0(
      "n опроміненого = ", dplyr::n_distinct(rubi_light_norm$Curve),
      "; n неопроміненого = ", dplyr::n_distinct(rubi_no_light_norm$Curve),
      "; Δ = опромінений - неопромінений; CI Δ через поширення SEM незалежних середніх"
    ),
    x = "Час від початку вікна відповіді, с",
    y = "Середня нормована відповідь"
  ) +
  presentation_theme() +
  axes_from_origin(rubi_light_no_light_difference, "TimeRubi")

p_rubi_mean_delta_only <- ggplot(rubi_difference, aes(TimeRubi, Mean)) +
  light_band_layer() +
  geom_hline(yintercept = 0, color = "grey75", linewidth = 0.5) +
  geom_ribbon(
    aes(ymin = CI_low, ymax = CI_high),
    fill = condition_color("rubi_light - rubi_no_light"),
    alpha = 0.14,
    color = NA
  ) +
  geom_line(color = condition_color("rubi_light - rubi_no_light"),
            linewidth = 1.35) +
  labs(
    title = "Δ середніх кривих: опромінений - неопромінений RuBi-Nicotine",
    subtitle = paste0(
      "n опроміненого = ", dplyr::n_distinct(rubi_light_norm$Curve),
      "; n неопроміненого = ", dplyr::n_distinct(rubi_no_light_norm$Curve),
      "; Δ = опромінений - неопромінений; CI через поширення SEM незалежних середніх; nicotine пунктиром"
    ),
    x = "Час від початку відповіді, с",
    y = "Δ середньої нормованої відповіді"
  ) +
  presentation_theme() +
  axes_from_origin(rubi_difference, "TimeRubi")
p_rubi_mean_delta_only <- add_nicotine_to_delta_plot(
  p_rubi_mean_delta_only,
  rubi_difference
)
```

### Попарна Δ та підсумкові графіки nicotine

```{r nicotine_paired_and_outputs, fig.width=10, fig.height=6}
# Додаємо nicotine до попарної Δ, після чого виводимо й зберігаємо
# актуальні загальні, попарні та y420-порівняння.
if (exists("paired_rubi_delta") && exists("paired_rubi_delta_mean")) {
  p_paired_rubi_delta_with_nic <- ggplot(
    paired_rubi_delta,
    aes(TimeRubi, Delta, group = Pair)
  ) +
    light_band_layer() +
    geom_hline(yintercept = 0, color = "grey70", linewidth = 0.5) +
    geom_line(color = condition_color("rubi_light - rubi_no_light"),
              linewidth = 0.9, alpha = 0.55) +
    geom_ribbon(
      data = paired_rubi_delta_mean,
      aes(TimeRubi, ymin = CI_low, ymax = CI_high),
      inherit.aes = FALSE,
      fill = "grey35",
      alpha = 0.18
    ) +
    geom_line(data = paired_rubi_delta_mean, aes(TimeRubi, Mean),
              inherit.aes = FALSE, color = "black", linewidth = 1.35) +
    labs(
      title = "Попарна Δ з nicotine: опромінений - неопромінений RuBi-Nicotine",
      subtitle = paste0(
        "n = ", dplyr::n_distinct(paired_rubi_delta$Pair),
        " пар; чорна лінія - середня Δ; nicotine пунктиром, підйом на 420 с"
      ),
      x = "Час від початку відповіді, с",
      y = "Δ нормованої відповіді"
    ) +
    presentation_theme() +
    axes_from_origin(paired_rubi_delta, "TimeRubi")
  p_paired_rubi_delta_with_nic <- add_nicotine_to_delta_plot(
    p_paired_rubi_delta_with_nic,
    paired_rubi_delta
  )
  paired_rubi_delta_nic_data <- make_delta_nic_data(paired_rubi_delta_mean)
  paired_rubi_delta_nic_kinetics_result <- make_delta_nic_kinetics_plot(
    paired_rubi_delta_nic_data,
    title = "Кінетика попарної Δ і nicotine",
    subtitle = paste0(
      "n = ", dplyr::n_distinct(paired_rubi_delta$Pair),
      " пар; nicotine підйом на 420 с"
    )
  )
  paired_rubi_delta_nic_kinetics <- paired_rubi_delta_nic_kinetics_result$data
  p_paired_rubi_delta_nic_kinetics <- paired_rubi_delta_nic_kinetics_result$plot
}

nic_vs_rubi_difference <- make_delta_nic_data(rubi_difference)

p_nic_vs_rubi_difference <- ggplot(
  nic_vs_rubi_difference,
  aes(TimeRubi, Mean, color = Condition)
) +
  light_band_layer() +
  geom_hline(yintercept = 0, color = "grey75", linewidth = 0.4) +
  geom_vline(xintercept = 420, linetype = "dashed", color = "grey45") +
  geom_ribbon(
    data = nic_vs_rubi_difference %>%
      dplyr::filter(
        Condition == "rubi_light - rubi_no_light",
        is.finite(CI_low),
        is.finite(CI_high)
      ),
    aes(ymin = CI_low, ymax = CI_high, fill = Condition),
    alpha = 0.14,
    color = NA
  ) +
  geom_line(linewidth = 1.25) +
  condition_color_scale(breaks = c("nic mean", "rubi_light - rubi_no_light")) +
  condition_fill_scale(breaks = c("rubi_light - rubi_no_light")) +
  labs(
    title = "Середня nicotine і Δ RuBi-Nicotine",
    subtitle = "Початок підйому nicotine вирівняно до 420 с; CI Δ через поширення SEM незалежних середніх",
    x = "Час від початку відповіді, с",
    y = "Нормована відповідь"
  ) +
  presentation_theme() +
  axes_from_origin(nic_vs_rubi_difference, "TimeRubi")

nic_vs_rubi_kinetics_result <- make_delta_nic_kinetics_plot(
  nic_vs_rubi_difference,
  title = "Кінетика nicotine і Δ RuBi-Nicotine",
  subtitle = "Кожну криву нормовано на її власну амплітуду від 420 с"
)
nic_vs_rubi_kinetics <- nic_vs_rubi_kinetics_result$data
p_nic_vs_rubi_kinetics <- nic_vs_rubi_kinetics_result$plot

show_plot(p_nic_records)
show_plot(p_rubi_light_no_light_difference)
show_plot(p_rubi_mean_delta_only)
if (exists("p_paired_rubi_delta_with_nic")) show_plot(p_paired_rubi_delta_with_nic)
if (exists("p_paired_rubi_delta_nic_kinetics")) show_plot(p_paired_rubi_delta_nic_kinetics)
show_plot(p_nic_vs_rubi_difference)
show_plot(p_nic_vs_rubi_kinetics)
show_plot(p_experimental_delta_nic_metrics)
show_plot(p_experimental_ratio_delta_nic)
show_plot(p_experimental_postlight_delta_nic)
show_plot(p_experimental_trend_residual_delta_nic)
show_plot(p_rubi_y420_scaled_individual)
show_plot(p_rubi_y420_scaled_mean)
show_plot(p_rubi_y420_scaled_delta_vs_nic)
save_group_plot(p_nic_records, "nic", "nic_individual_curves_and_mean")
save_group_plot(
  p_rubi_light_no_light_difference,
  "rubi_comparison/1_no_subgroups",
  "rubi_light_rubi_no_light_and_difference"
)
save_group_plot(
  p_rubi_mean_delta_only,
  "rubi_comparison/1_no_subgroups",
  "rubi_light_minus_no_light_mean_delta_only"
)
if (exists("p_paired_rubi_delta_with_nic")) {
  save_group_plot(
    p_paired_rubi_delta_with_nic,
    "rubi_comparison/1_no_subgroups",
    "paired_rubi_light_minus_no_light_prelight_aligned_delta_with_nic"
  )
}
if (exists("p_paired_rubi_delta_nic_kinetics")) {
  save_group_plot(
    p_paired_rubi_delta_nic_kinetics,
    "rubi_comparison/1_no_subgroups",
    "paired_rubi_light_minus_no_light_delta_with_nic_kinetics"
  )
}
save_group_plot(
  p_nic_vs_rubi_difference,
  "nic",
  "nic_vs_rubi_light_minus_rubi_no_light"
)
save_group_plot(
  p_nic_vs_rubi_kinetics,
  "nic",
  "nic_vs_rubi_difference_kinetics"
)
save_group_plot(
  p_nic_vs_rubi_difference,
  "rubi_comparison/1_no_subgroups",
  "mean_delta_with_nicotine_rise_at_420"
)
save_group_plot(
  p_nic_vs_rubi_kinetics,
  "rubi_comparison/1_no_subgroups",
  "mean_delta_with_nicotine_rise_at_420_kinetics"
)
save_group_plot(
  p_experimental_delta_nic_metrics,
  "rubi_comparison/1_no_subgroups/experimental_light_effect/nicotine_comparison",
  "05_metrics_delta_vs_nicotine"
)
if (!is.null(p_experimental_ratio_delta_nic)) {
  save_group_plot(
    p_experimental_ratio_delta_nic,
    "rubi_comparison/1_no_subgroups/experimental_light_effect/nicotine_comparison",
    "06_ratio_delta_vs_nicotine"
  )
}
if (!is.null(p_experimental_postlight_delta_nic)) {
  save_group_plot(
    p_experimental_postlight_delta_nic,
    "rubi_comparison/1_no_subgroups/experimental_light_effect/nicotine_comparison",
    "07_postlight_kinetics_delta_vs_nicotine"
  )
}
if (!is.null(p_experimental_trend_residual_delta_nic)) {
  save_group_plot(
    p_experimental_trend_residual_delta_nic,
    "rubi_comparison/1_no_subgroups/experimental_light_effect/nicotine_comparison",
    "08_trend_residual_delta_vs_nicotine"
  )
}
save_group_plot(
  p_rubi_y420_scaled_individual,
  "rubi_comparison/1_no_subgroups/experimental_light_effect/nicotine_comparison",
  "09a_y420_scaled_individual_rubi_curves",
  width = 12,
  height = 10
)
save_group_plot(
  p_rubi_y420_scaled_mean,
  "rubi_comparison/1_no_subgroups/experimental_light_effect/nicotine_comparison",
  "09_y420_scaled_rubi_light_and_no_light",
  width = 12
)
save_group_plot(
  p_rubi_y420_scaled_delta_vs_nic,
  "rubi_comparison/1_no_subgroups/experimental_light_effect/nicotine_comparison",
  "10_y420_scaled_delta_vs_nicotine",
  width = 12
)
# Офіційний режим 1: усі активні записи з придатним y420.
save_group_plot(
  p_rubi_y420_scaled_individual,
  "rubi_comparison/experimental_y420/1_all",
  "01_individual_curves",
  width = 12,
  height = 10
)
save_group_plot(
  p_rubi_y420_scaled_mean,
  "rubi_comparison/experimental_y420/1_all",
  "02_group_means",
  width = 12
)
save_group_plot(
  p_rubi_y420_scaled_delta_vs_nic,
  "rubi_comparison/experimental_y420/1_all",
  "03_delta_vs_nicotine",
  width = 12
)
```

### Експериментальна пара з одного запису

```{r same_list_rubi_pair_experimental, fig.width=11, fig.height=6}
# Окремий експеримент: лише записи, де rubi_light і rubi_no_light
# задані в одному елементі series_list разом зі спільним KCl.
same_list_rubi_pair <- paired_rubi_aligned
same_list_rubi_delta <- paired_rubi_delta
same_list_pair_names <- sort(unique(same_list_rubi_pair$Pair))

if (!nrow(same_list_rubi_pair) || !nrow(same_list_rubi_delta)) {
  stop("Не знайдено пари rubi_light/rubi_no_light в одному елементі series_list.")
}

same_list_pair_subtitle <- paste0(
  "Запис: ", paste(same_list_pair_names, collapse = ", "),
  "; n = ", length(same_list_pair_names),
  " пара; обидві криві нормовано на амплітуду спільного KCl"
)

p_same_list_rubi_pair <- ggplot(
  same_list_rubi_pair,
  aes(TimeRubi, TraceNormKCl0, color = Condition,
      group = interaction(Pair, Condition))
) +
  light_band_layer() +
  geom_hline(yintercept = 0, color = "grey75", linewidth = 0.45) +
  geom_line(linewidth = 1.2) +
  condition_color_scale(breaks = c("rubi_no_light", "rubi_light")) +
  labs(
    title = "RuBi-Nicotine з одного запису",
    subtitle = same_list_pair_subtitle,
    x = "Час від початку відповіді, с",
    y = "Нормована відповідь"
  ) +
  presentation_theme() +
  axes_from_origin(same_list_rubi_pair, "TimeRubi")

p_same_list_rubi_delta <- ggplot(
  same_list_rubi_delta,
  aes(TimeRubi, Delta, group = Pair)
) +
  light_band_layer() +
  geom_hline(yintercept = 0, color = "grey70", linewidth = 0.5) +
  geom_line(
    color = condition_color("rubi_light - rubi_no_light"),
    linewidth = 1.3
  ) +
  labs(
    title = "Попарна Δ RuBi-Nicotine з одного запису",
    subtitle = paste0(
      "Запис: ", paste(same_list_pair_names, collapse = ", "),
      "; Δ = опромінений - неопромінений; для однієї пари CI не розраховується"
    ),
    x = "Час від початку відповіді, с",
    y = "Δ нормованої відповіді"
  ) +
  presentation_theme() +
  axes_from_origin(same_list_rubi_delta, "TimeRubi")

same_list_delta_vs_nicotine <- make_delta_nic_data(
  data.frame(
    TimeRubi = same_list_rubi_delta$TimeRubi,
    Mean = same_list_rubi_delta$Delta
  )
)

p_same_list_delta_vs_nicotine <- ggplot(
  same_list_delta_vs_nicotine,
  aes(TimeRubi, Mean, color = Condition)
) +
  light_band_layer() +
  geom_hline(yintercept = 0, color = "grey75", linewidth = 0.45) +
  geom_vline(xintercept = 420, linetype = "dashed", color = "grey45") +
  geom_ribbon(
    data = dplyr::filter(
      same_list_delta_vs_nicotine,
      Condition == "nic mean", is.finite(CI_low), is.finite(CI_high)
    ),
    aes(ymin = CI_low, ymax = CI_high, fill = Condition),
    alpha = 0.13,
    color = NA
  ) +
  geom_line(linewidth = 1.25) +
  condition_color_scale(breaks = c("nic mean", "rubi_light - rubi_no_light")) +
  condition_fill_scale(breaks = "nic mean") +
  labs(
    title = "Nicotine і попарна Δ RuBi-Nicotine",
    subtitle = paste0(
      "RuBi-Nicotine: ", paste(same_list_pair_names, collapse = ", "),
      "; початок підйому nicotine вирівняно до 420 с"
    ),
    x = "Час від початку відповіді, с",
    y = "Нормована відповідь"
  ) +
  presentation_theme() +
  axes_from_origin(same_list_delta_vs_nicotine, "TimeRubi")

# Експериментальне нормування кожної кривої в парі на її власне y420.
same_list_rubi_pair_y420 <- same_list_rubi_pair %>%
  dplyr::group_by(Pair, Condition) %>%
  dplyr::mutate(
    Y420Scale = curve_value_at(TimeRubi, TraceNormKCl0, exp_light_window[1]),
    TraceY420Relative = ifelse(
      is.finite(Y420Scale) & abs(Y420Scale) >= 0.05,
      TraceNormKCl0 / Y420Scale - 1,
      NA_real_
    )
  ) %>%
  dplyr::ungroup()

valid_y420_pairs <- same_list_rubi_pair_y420 %>%
  dplyr::distinct(Pair, Condition, Y420Scale) %>%
  dplyr::filter(is.finite(Y420Scale), abs(Y420Scale) >= 0.05) %>%
  dplyr::count(Pair, name = "NConditions") %>%
  dplyr::filter(NConditions == 2) %>%
  dplyr::pull(Pair)

same_list_rubi_pair_y420 <- same_list_rubi_pair_y420 %>%
  dplyr::filter(Pair %in% valid_y420_pairs, is.finite(TraceY420Relative))

if (!nrow(same_list_rubi_pair_y420)) {
  stop("Для спільних rubi_light/rubi_no_light пар немає придатного y420 для обох кривих.")
}

make_same_list_y420_delta <- function(d) {
  light_d <- dplyr::filter(d, Condition == "rubi_light")
  no_light_d <- dplyr::filter(d, Condition == "rubi_no_light")
  start_time <- max(min(light_d$TimeRubi), min(no_light_d$TimeRubi))
  end_time <- min(max(light_d$TimeRubi), max(no_light_d$TimeRubi))
  dt <- median(c(diff(light_d$TimeRubi), diff(no_light_d$TimeRubi)), na.rm = TRUE)
  grid <- seq(start_time, end_time, by = dt)

  data.frame(
    Pair = d$Pair[1],
    TimeRubi = grid,
    Delta = approx(
      light_d$TimeRubi, light_d$TraceY420Relative,
      xout = grid, rule = 1, ties = mean
    )$y - approx(
      no_light_d$TimeRubi, no_light_d$TraceY420Relative,
      xout = grid, rule = 1, ties = mean
    )$y
  )
}

same_list_rubi_delta_y420 <- dplyr::bind_rows(lapply(
  split(same_list_rubi_pair_y420, same_list_rubi_pair_y420$Pair),
  make_same_list_y420_delta
))
same_list_rubi_delta_y420_mean <- make_mean_curve(
  split(same_list_rubi_delta_y420, same_list_rubi_delta_y420$Pair),
  time_col = "TimeRubi",
  value_col = "Delta"
)
same_list_delta_y420_vs_nicotine <- make_delta_nic_data(
  same_list_rubi_delta_y420_mean
)

p_same_list_rubi_pair_y420 <- ggplot(
  same_list_rubi_pair_y420,
  aes(TimeRubi, TraceY420Relative, color = Condition,
      group = interaction(Pair, Condition))
) +
  light_band_layer() +
  geom_hline(yintercept = 0, color = "grey75", linewidth = 0.45) +
  geom_vline(xintercept = 420, linetype = "dashed", color = "grey45") +
  geom_line(linewidth = 1.2) +
  condition_color_scale(breaks = c("rubi_no_light", "rubi_light")) +
  labs(
    title = "RuBi-Nicotine з одного запису: нормування на y420",
    subtitle = paste0(
      "Запис: ", paste(valid_y420_pairs, collapse = ", "),
      "; для кожної кривої показано y/y420 - 1"
    ),
    x = "Час від початку відповіді, с",
    y = "Відносна зміна від y420"
  ) +
  presentation_theme() +
  axes_from_origin(same_list_rubi_pair_y420, "TimeRubi")

p_same_list_rubi_delta_y420 <- ggplot(
  same_list_rubi_delta_y420,
  aes(TimeRubi, Delta, group = Pair)
) +
  light_band_layer() +
  geom_hline(yintercept = 0, color = "grey70", linewidth = 0.5) +
  geom_vline(xintercept = 420, linetype = "dashed", color = "grey45") +
  geom_line(
    color = condition_color("rubi_light - rubi_no_light"),
    linewidth = 1.3
  ) +
  labs(
    title = "Попарна Δ y420-нормованих RuBi-кривих",
    subtitle = paste0(
      "Δ = (опромінений y/y420 - 1) - (неопромінений y/y420 - 1); n = ",
      length(valid_y420_pairs), "; для однієї пари CI не розраховується"
    ),
    x = "Час від початку відповіді, с",
    y = "Δ відносної зміни від y420"
  ) +
  presentation_theme() +
  axes_from_origin(same_list_rubi_delta_y420, "TimeRubi")

p_same_list_delta_y420_vs_nicotine <- ggplot(
  same_list_delta_y420_vs_nicotine,
  aes(TimeRubi, Mean, color = Condition)
) +
  light_band_layer() +
  geom_hline(yintercept = 0, color = "grey75", linewidth = 0.45) +
  geom_vline(xintercept = 420, linetype = "dashed", color = "grey45") +
  geom_ribbon(
    data = dplyr::filter(
      same_list_delta_y420_vs_nicotine,
      Condition == "nic mean", is.finite(CI_low), is.finite(CI_high)
    ),
    aes(ymin = CI_low, ymax = CI_high, fill = Condition),
    alpha = 0.13,
    color = NA
  ) +
  geom_line(linewidth = 1.25) +
  condition_color_scale(breaks = c("nic mean", "rubi_light - rubi_no_light")) +
  condition_fill_scale(breaks = "nic mean") +
  labs(
    title = "Nicotine і попарна Δ y420-нормованих RuBi-кривих",
    subtitle = paste0(
      "RuBi-Nicotine: ", paste(valid_y420_pairs, collapse = ", "),
      "; Δ не нормувалась повторно; підйом nicotine вирівняно до 420 с"
    ),
    x = "Час від початку відповіді, с",
    y = "Δ відносної зміни RuBi / відповідь nicotine"
  ) +
  presentation_theme() +
  axes_from_origin(same_list_delta_y420_vs_nicotine, "TimeRubi")

# Ці графіки виводяться окремо, навіть коли масовий inline-вивід вимкнено.
print(p_same_list_rubi_pair)
print(p_same_list_rubi_delta)
print(p_same_list_delta_vs_nicotine)
print(p_same_list_rubi_pair_y420)
print(p_same_list_rubi_delta_y420)
print(p_same_list_delta_y420_vs_nicotine)

save_group_plot(
  p_same_list_rubi_pair,
  "rubi_comparison/same_list_pair_experimental",
  "01_same_record_rubi_light_and_no_light"
)
save_group_plot(
  p_same_list_rubi_delta,
  "rubi_comparison/same_list_pair_experimental",
  "02_same_record_paired_delta"
)
save_group_plot(
  p_same_list_delta_vs_nicotine,
  "rubi_comparison/same_list_pair_experimental",
  "03_same_record_paired_delta_vs_nicotine"
)
save_group_plot(
  p_same_list_rubi_pair_y420,
  "rubi_comparison/same_list_pair_experimental",
  "04_same_record_y420_scaled_light_and_no_light"
)
save_group_plot(
  p_same_list_rubi_delta_y420,
  "rubi_comparison/same_list_pair_experimental",
  "05_same_record_y420_scaled_paired_delta"
)
save_group_plot(
  p_same_list_delta_y420_vs_nicotine,
  "rubi_comparison/same_list_pair_experimental",
  "06_same_record_y420_scaled_delta_vs_nicotine"
)
# Офіційний режим 2: лише справжні пари з одного запису.
save_group_plot(
  p_same_list_rubi_pair_y420,
  "rubi_comparison/experimental_y420/2_paired",
  "01_individual_curves"
)
save_group_plot(
  p_same_list_rubi_delta_y420,
  "rubi_comparison/experimental_y420/2_paired",
  "02_paired_delta"
)
save_group_plot(
  p_same_list_delta_y420_vs_nicotine,
  "rubi_comparison/experimental_y420/2_paired",
  "03_delta_vs_nicotine"
)
```

### Exploratory-відбір кривих із горбом у 420-540 с

```{r rubi_y420_clear_hump_experimental, fig.width=11, fig.height=6}
# Офіційний режим 3 (exploratory): опромінені записи з виразним горбом
# у зоні світла. Неопромінені контролі не відбираємо за формою кривої.
summarise_light_hump <- function(d, light_window = c(420, 540),
                                 end_window = c(525, 540),
                                 smooth_seconds = 8,
                                 min_rise = 0.10,
                                 min_drop = 0.05,
                                 min_drop_fraction = 0.15) {
  d <- d[is.finite(d$TimeRubi) & is.finite(d$TraceY420Relative), ]
  d <- d[order(d$TimeRubi), ]
  if (nrow(d) < 15) return(NULL)

  dt <- median(diff(d$TimeRubi), na.rm = TRUE)
  if (!is.finite(dt) || dt <= 0) dt <- 1
  k <- max(3, as.integer(round(smooth_seconds / dt)))
  if (k %% 2 == 0) k <- k + 1
  max_k <- if (nrow(d) %% 2 == 1) nrow(d) else nrow(d) - 1
  k <- min(k, max_k)
  smooth_y <- stats::runmed(d$TraceY420Relative, k = k, endrule = "median")

  in_light <- d$TimeRubi >= light_window[1] & d$TimeRubi <= light_window[2]
  at_end <- d$TimeRubi >= end_window[1] & d$TimeRubi <= end_window[2]
  pre_light <- d$TimeRubi >= light_window[1] - 60 & d$TimeRubi < light_window[1]
  if (sum(in_light) < 5 || sum(at_end) < 3) return(NULL)

  light_idx <- which(in_light)
  peak_idx <- light_idx[which.max(smooth_y[light_idx])]
  y_start <- curve_value_at(d$TimeRubi, smooth_y, light_window[1])
  y_end <- median(smooth_y[at_end], na.rm = TRUE)
  peak_value <- smooth_y[peak_idx]
  rise <- peak_value - y_start
  drop <- peak_value - y_end
  noise <- stats::mad(
    d$TraceY420Relative[pre_light] - smooth_y[pre_light],
    constant = 1.4826,
    na.rm = TRUE
  )
  if (!is.finite(noise)) noise <- 0

  rise_threshold <- max(min_rise, 4 * noise)
  drop_threshold <- max(min_drop, 3 * noise, min_drop_fraction * rise)
  interior_peak <- d$TimeRubi[peak_idx] >= light_window[1] + 5 &
    d$TimeRubi[peak_idx] <= light_window[2] - 5

  data.frame(
    Curve = d$Curve[1],
    Sample = d$Sample[1],
    SeriesList = d$SeriesList[1],
    PeakTime = d$TimeRubi[peak_idx],
    PeakFromY420 = rise,
    DropBy540 = drop,
    NoiseMAD = noise,
    RiseThreshold = rise_threshold,
    DropThreshold = drop_threshold,
    ClearHump = interior_peak & rise >= rise_threshold & drop >= drop_threshold
  )
}

rubi_light_hump_features <- dplyr::bind_rows(lapply(
  split(rubi_light_y420_scaled$data, rubi_light_y420_scaled$data$Curve),
  summarise_light_hump
)) %>%
  dplyr::arrange(dplyr::desc(ClearHump), dplyr::desc(DropBy540))
print(rubi_light_hump_features)

rubi_light_clear_hump_curves <- rubi_light_hump_features %>%
  dplyr::filter(ClearHump) %>%
  dplyr::pull(Curve)

if (!length(rubi_light_clear_hump_curves)) {
  warning("Не знайдено rubi_light-кривих, які відповідають критеріям виразного горба 420-540 с.")
} else {
  rubi_light_clear_hump_y420 <- rubi_light_y420_scaled$data %>%
    dplyr::filter(
      Curve %in% rubi_light_clear_hump_curves,
      is.finite(TraceY420Relative)
    )
  rubi_light_clear_hump_y420_mean <- make_mean_curve(
    split(rubi_light_clear_hump_y420, rubi_light_clear_hump_y420$Curve),
    time_col = "TimeRubi",
    value_col = "TraceY420Relative",
    target_end_time = rubi_light_duration
  )
  rubi_light_clear_hump_y420_mean$Condition <- "rubi_light"

  rubi_clear_hump_y420_means <- dplyr::bind_rows(
    rubi_light_clear_hump_y420_mean,
    rubi_no_light_y420_scaled$mean
  )
  hump_start <- max(
    min(rubi_light_clear_hump_y420_mean$TimeRubi),
    min(rubi_no_light_y420_scaled$mean$TimeRubi)
  )
  hump_end <- min(
    max(rubi_light_clear_hump_y420_mean$TimeRubi),
    max(rubi_no_light_y420_scaled$mean$TimeRubi)
  )
  hump_dt <- median(c(
    diff(rubi_light_clear_hump_y420_mean$TimeRubi),
    diff(rubi_no_light_y420_scaled$mean$TimeRubi)
  ), na.rm = TRUE)
  hump_grid <- seq(hump_start, hump_end, by = hump_dt)
  rubi_clear_hump_y420_difference <- make_independent_mean_delta(
    rubi_light_clear_hump_y420_mean,
    rubi_no_light_y420_scaled$mean,
    hump_grid
  )
  rubi_clear_hump_y420_delta_nic_data <- make_delta_nic_data(
    rubi_clear_hump_y420_difference
  )

  rubi_light_clear_hump_plot_data <- thin_plot_data(
    rubi_light_clear_hump_y420,
    group_col = "Curve",
    max_points = 3000
  )
  n_hump <- length(rubi_light_clear_hump_curves)
  n_control <- dplyr::n_distinct(rubi_no_light_y420_scaled$data$Curve)

  p_rubi_clear_hump_individual <- ggplot(
    rubi_light_clear_hump_plot_data,
    aes(TimeRubi, TraceY420Relative, group = Curve)
  ) +
    light_band_layer() +
    geom_hline(yintercept = 0, color = "grey75", linewidth = 0.45) +
    geom_vline(xintercept = 420, linetype = "dashed", color = "grey45") +
    geom_line(
      color = condition_color("rubi_light"),
      alpha = 0.42,
      linewidth = 0.6
    ) +
    geom_line(
      data = rubi_light_clear_hump_y420_mean,
      aes(TimeRubi, Mean),
      inherit.aes = FALSE,
      color = "black",
      linewidth = 1.3
    ) +
    labs(
      title = "Опромінений RuBi-Nicotine: записи з горбом у 420-540 с",
      subtitle = paste0(
        "n = ", n_hump,
        "; горб: внутрішній максимум, приріст >= max(0.10; 4xMAD), ",
        "спад до 540 с >= max(0.05; 3xMAD; 15% приросту)"
      ),
      x = "Час від початку відповіді, с",
      y = "Відносна зміна від y420"
    ) +
    presentation_theme() +
    axes_from_origin(rubi_light_clear_hump_y420, "TimeRubi")

  p_rubi_clear_hump_means <- ggplot(
    rubi_clear_hump_y420_means,
    aes(TimeRubi, Mean, color = Condition, fill = Condition)
  ) +
    light_band_layer() +
    geom_hline(yintercept = 0, color = "grey75", linewidth = 0.45) +
    geom_vline(xintercept = 420, linetype = "dashed", color = "grey45") +
    geom_ribbon(aes(ymin = CI_low, ymax = CI_high), alpha = 0.13, color = NA) +
    geom_line(linewidth = 1.25) +
    condition_color_scale(breaks = c("rubi_no_light", "rubi_light")) +
    condition_fill_scale(breaks = c("rubi_no_light", "rubi_light")) +
    labs(
      title = "RuBi-Nicotine: підгрупа з горбом і повний контроль",
      subtitle = paste0(
        "Опромінені з горбом: n = ", n_hump,
        "; усі придатні неопромінені: n = ", n_control,
        "; exploratory відбір за результатом"
      ),
      x = "Час від початку відповіді, с",
      y = "Відносна зміна від y420",
      color = NULL,
      fill = NULL
    ) +
    presentation_theme() +
    axes_from_origin(rubi_clear_hump_y420_means, "TimeRubi")

  p_rubi_clear_hump_delta_vs_nic <- ggplot(
    rubi_clear_hump_y420_delta_nic_data,
    aes(TimeRubi, Mean, color = Condition, fill = Condition)
  ) +
    light_band_layer() +
    geom_hline(yintercept = 0, color = "grey75", linewidth = 0.45) +
    geom_vline(xintercept = 420, linetype = "dashed", color = "grey45") +
    geom_ribbon(aes(ymin = CI_low, ymax = CI_high), alpha = 0.13, color = NA) +
    geom_line(linewidth = 1.25) +
    condition_color_scale(breaks = c("nic mean", "rubi_light - rubi_no_light")) +
    condition_fill_scale(breaks = c("nic mean", "rubi_light - rubi_no_light")) +
    labs(
      title = "Nicotine і Δ для опромінених кривих з горбом",
      subtitle = paste0(
        "Δ: опромінені з горбом (n = ", n_hump,
        ") - усі неопромінені (n = ", n_control,
        "); exploratory відбір за результатом"
      ),
      x = "Час від початку відповіді, с",
      y = "Δ відносної зміни RuBi / відповідь nicotine",
      color = NULL,
      fill = NULL
    ) +
    presentation_theme() +
    axes_from_origin(rubi_clear_hump_y420_delta_nic_data, "TimeRubi")

  show_plot(p_rubi_clear_hump_individual)
  show_plot(p_rubi_clear_hump_means)
  show_plot(p_rubi_clear_hump_delta_vs_nic)

  save_group_plot(
    p_rubi_clear_hump_individual,
    "rubi_comparison/experimental_y420/3_clear_hump",
    "01_individual_curves"
  )
  save_group_plot(
    p_rubi_clear_hump_means,
    "rubi_comparison/experimental_y420/3_clear_hump",
    "02_group_means"
  )
  save_group_plot(
    p_rubi_clear_hump_delta_vs_nic,
    "rubi_comparison/experimental_y420/3_clear_hump",
    "03_delta_vs_nicotine"
  )
}
```

## 9. Фармакологічні групи

```{r selected_groups_norm_by_kcl, fig.width=10, fig.height=6}
if (!exists("rubi_light_mean")) {
  stop("Спочатку виконайте chunk rubi_light_norm_by_kcl, щоб був об'єкт rubi_light_mean.")
}

condition_keys <- c("caps", "amg", "cgrp", "l703606", "cgrp_l703606")
condition_exclude <- list()
condition_results <- list()

for (condition_key in condition_keys) {
  exclude <- condition_exclude[[condition_key]]
  if (is.null(exclude)) exclude <- character()

  res <- normalize_condition_by_kcl(
    series_defs = series_defs,
    condition_key = condition_key,
    marker_range = marker_range,
    exclude = exclude
  )
  if (is.null(res)) next

  condition_results[[condition_key]] <- res
  assign(paste0(condition_key, "_norm"), res$data, envir = .GlobalEnv)
  assign(paste0(condition_key, "_curve_summary"), res$summary, envir = .GlobalEnv)
  assign(paste0(condition_key, "_mean"), res$mean, envir = .GlobalEnv)
  assign(paste0(condition_key, "_alignment_summary"), res$alignment, envir = .GlobalEnv)

  print(utils::head(res$summary, 10))
  print(res$alignment)
  condition_title <- condition_label(condition_key)

  res_plot_data <- thin_plot_data(
    res$data,
    group_col = "Curve",
    max_points = 4000
  )
  p_curves <- ggplot(res_plot_data, aes(TimeRubi, TraceNormKCl0, group = Curve)) +
    light_band_layer() +
    geom_line(alpha = 0.35, linewidth = 0.55, color = condition_color(condition_key)) +
    geom_ribbon(
      data = res$mean,
      aes(TimeRubi, ymin = CI_low, ymax = CI_high),
      inherit.aes = FALSE,
      fill = "grey35",
      alpha = 0.18
    ) +
    geom_line(data = res$mean, aes(TimeRubi, Mean),
              inherit.aes = FALSE, color = "black", linewidth = 1.25) +
    labs(
      title = paste0(condition_title, ", нормовано на амплітуду KCl"),
      subtitle = paste("n =", dplyr::n_distinct(res$data$Curve), "кривих"),
      x = "Час від початку відповіді, с",
      y = "Нормована відповідь"
    ) +
    presentation_theme() +
    axes_from_origin(res$data, "TimeRubi")

  mean_compare <- dplyr::bind_rows(
    dplyr::mutate(rubi_light_mean, Condition = "rubi_light"),
    dplyr::mutate(res$mean, Condition = condition_key)
  )
  mean_compare_plot <- if (identical(condition_key, "cgrp_l703606")) {
    crop_to_shortest_curve(mean_compare)
  } else {
    mean_compare
  }

  p_mean_compare <- ggplot(mean_compare_plot, aes(TimeRubi, Mean, color = Condition)) +
    light_band_layer() +
    geom_ribbon(
      aes(ymin = CI_low, ymax = CI_high, fill = Condition),
      alpha = 0.16,
      color = NA
    ) +
    geom_line(linewidth = 1.25) +
    condition_color_scale(breaks = c(condition_key, "rubi_light")) +
    condition_fill_scale(breaks = c(condition_key, "rubi_light")) +
    labs(
      title = paste0(
        "Середні криві\n", condition_title,
        " і опромінений RuBi-Nicotine"
      ),
      x = "Час від початку відповіді, с",
      y = "Середня нормована відповідь"
    ) +
    presentation_theme() +
    axes_from_origin(mean_compare_plot, "TimeRubi")

  show_plot(p_curves)
  show_plot(p_mean_compare)
  save_group_plot(
    p_curves, condition_key,
    paste0(condition_key, "_individual_curves_and_mean")
  )
  save_group_plot(
    p_mean_compare, condition_key,
    paste0(condition_key, "_mean_vs_rubi_light")
  )
}

all_means_without_no_light <- dplyr::bind_rows(
  dplyr::mutate(rubi_light_mean, Condition = "rubi_light"),
  dplyr::bind_rows(lapply(names(condition_results), function(condition_key) {
    dplyr::mutate(condition_results[[condition_key]]$mean, Condition = condition_key)
  }))
)

all_means_plot <- crop_to_shortest_curve(all_means_without_no_light)

p_all_means_without_no_light <- ggplot(all_means_plot,
                                       aes(TimeRubi, Mean, color = Condition)) +
  light_band_layer() +
  geom_ribbon(
    aes(ymin = CI_low, ymax = CI_high, fill = Condition),
    alpha = 0.12,
    color = NA
  ) +
  geom_line(linewidth = 1.15) +
  condition_color_scale() +
  condition_fill_scale() +
  labs(
    title = "Середні криві всіх досліджуваних груп",
    x = "Час від початку відповіді, с",
    y = "Середня нормована відповідь"
  ) +
  presentation_theme() +
  axes_from_origin(all_means_plot, "TimeRubi")

show_plot(p_all_means_without_no_light)
save_group_plot(
  p_all_means_without_no_light,
  "all_groups",
  "all_mean_curves_without_rubi_no_light"
)
```

### Glutathione та H2O2

```{r glutathione_and_h2o2_plots, fig.width=10, fig.height=6}
# Для цих коротких відповідей автоматичне вирівнювання вимкнено навмисно:
# часовий нуль визначається заданим вікном, а не похідною кривої.
glutathione_result <- normalize_condition_by_kcl(
  series_defs = series_defs,
  condition_key = "glutathione",
  marker_range = marker_range,
  align = FALSE
)

h2o2_keys <- c(
  "h2o2_1000",
  "glutathione_h2o2_100",
  "glutathione_h2o2_1000"
)
h2o2_results <- setNames(lapply(h2o2_keys, function(condition_key) {
  normalize_condition_by_kcl(
    series_defs = series_defs,
    condition_key = condition_key,
    marker_range = marker_range,
    align = FALSE
  )
}), h2o2_keys)

if (is.null(glutathione_result) || any(vapply(h2o2_results, is.null, logical(1)))) {
  stop("Не вдалося сформувати всі glutathione/H2O2 криві.")
}

glutathione_norm <- glutathione_result$data
glutathione_norm$TimeFromOnset <- glutathione_norm$TimeRubi - 300
glutathione_mean <- glutathione_result$mean

for (condition_key in h2o2_keys) {
  assign(paste0(condition_key, "_norm"), h2o2_results[[condition_key]]$data)
  assign(paste0(condition_key, "_mean"), h2o2_results[[condition_key]]$mean)
}

# 1. Окремі нормалізовані записи glutathione.
glutathione_plot_data <- thin_plot_data(
  glutathione_norm,
  group_col = "Curve",
  max_points = 4000
)
p_glutathione_records <- ggplot(
  glutathione_plot_data,
  aes(TimeFromOnset, TraceNormKCl0, group = Curve)
) +
  geom_line(linewidth = 0.8, alpha = 0.8, color = condition_color("glutathione")) +
  labs(
    title = "Glutathione: окремі записи",
    subtitle = paste("n =", dplyr::n_distinct(glutathione_norm$Curve), "кривих"),
    x = "Час від початку відповіді, с",
    y = "Нормована відповідь"
  ) +
  presentation_theme() +
  axes_from_origin(glutathione_norm, "TimeFromOnset", x_max = 700)

# 2. Середні криві glutathione і rubi_no_light.
glutathione_vs_rubi_no_light <- dplyr::bind_rows(
  dplyr::transmute(
    glutathione_mean,
    TimeFromOnset = TimeRubi - 300,
    Mean,
    CI_low,
    CI_high,
    Condition = "glutathione"
  ),
  dplyr::transmute(
    rubi_no_light_mean,
    TimeFromOnset = TimeRubi - 300,
    Mean,
    CI_low,
    CI_high,
    Condition = "rubi_no_light"
  )
)

p_glutathione_vs_rubi_no_light <- ggplot(
  glutathione_vs_rubi_no_light,
  aes(TimeFromOnset, Mean, color = Condition)
) +
  geom_ribbon(
    aes(ymin = CI_low, ymax = CI_high, fill = Condition),
    alpha = 0.16,
    color = NA
  ) +
  geom_line(linewidth = 1.25) +
  condition_color_scale(breaks = c("glutathione", "rubi_no_light")) +
  condition_fill_scale(breaks = c("glutathione", "rubi_no_light")) +
  labs(
    title = "Середні криві Glutathione і неопроміненого RuBi-Nicotine",
    x = "Час від початку відповіді, с",
    y = "Середня нормована відповідь"
  ) +
  presentation_theme() +
  axes_from_origin(
    glutathione_vs_rubi_no_light, "TimeFromOnset", x_max = 700
  )

# 3. Середні нормалізовані криві H2O2 на одному графіку.
h2o2_means <- dplyr::bind_rows(lapply(h2o2_keys, function(condition_key) {
  dplyr::mutate(
    h2o2_results[[condition_key]]$mean,
    TimeFromOnset = TimeRubi - 90,
    Condition = condition_key
  )
}))

p_h2o2_conditions <- ggplot(h2o2_means, aes(TimeFromOnset, Mean, color = Condition)) +
  geom_ribbon(
    aes(ymin = CI_low, ymax = CI_high, fill = Condition),
    alpha = 0.16,
    color = NA
  ) +
  geom_line(linewidth = 1.25) +
  condition_color_scale() +
  condition_fill_scale() +
  labs(
    title = "H2O2 після Glutathione і без нього",
    x = "Час від початку відповіді H2O2, с",
    y = "Середня нормована відповідь"
  ) +
  presentation_theme() +
  axes_from_origin(h2o2_means, "TimeFromOnset")

rubi_glutathione_h2o2_means <- c(
  list(
    rubi_no_light = rubi_no_light_mean,
    glutathione = glutathione_mean
  ),
  lapply(h2o2_keys, function(key) h2o2_results[[key]]$mean)
)
names(rubi_glutathione_h2o2_means) <- c(
  "rubi_no_light", "glutathione", h2o2_keys
)

rubi_h2o2_onset_means <- lapply(names(rubi_glutathione_h2o2_means), function(key) {
  mean_data <- rubi_glutathione_h2o2_means[[key]]
  comparison_time <- if (key %in% c("rubi_no_light", "glutathione")) {
    mean_data$TimeRubi - 300
  } else {
    mean_data$TimeRubi - 90
  }
  data.frame(
    TimeFromOnset = comparison_time,
    Mean = mean_data$Mean,
    CI_low = mean_data$CI_low,
    CI_high = mean_data$CI_high
  )
})
names(rubi_h2o2_onset_means) <- names(rubi_glutathione_h2o2_means)

rubi_no_vs_h2o2 <- dplyr::bind_rows(lapply(names(rubi_h2o2_onset_means), function(key) {
  d <- rubi_h2o2_onset_means[[key]]
  d$Condition <- key
  d
}))
comparison_pre_onset_sec <- 90
rubi_no_vs_h2o2_display <- rubi_no_vs_h2o2 %>%
  dplyr::filter(TimeFromOnset >= -comparison_pre_onset_sec)

p_rubi_no_light_vs_h2o2 <- ggplot(
  rubi_no_vs_h2o2_display,
  aes(TimeFromOnset, Mean, color = Condition)
) +
  geom_hline(yintercept = 0, color = "grey75", linewidth = 0.4) +
  geom_vline(xintercept = 0, linetype = "dashed", color = "grey45") +
  geom_ribbon(
    aes(ymin = CI_low, ymax = CI_high, fill = Condition),
    alpha = 0.14,
    color = NA
  ) +
  geom_line(linewidth = 1.25) +
  condition_color_scale() +
  condition_fill_scale() +
  labs(
    title = "RuBi-Nicotine, Glutathione та відповіді H2O2",
    x = "Час від початку відповіді, с",
    y = "Середня нормована відповідь"
  ) +
  presentation_theme() +
  axes_from_origin(rubi_no_vs_h2o2_display, "TimeFromOnset", x_max = 700)

rubi_no_vs_h2o2_kinetics <- rubi_no_vs_h2o2 %>%
  dplyr::filter(Condition %in% c("rubi_no_light", "h2o2_1000")) %>%
  normalize_kinetics_from_start()
rubi_no_vs_h2o2_kinetics_display <- rubi_no_vs_h2o2_kinetics %>%
  dplyr::filter(TimeFromOnset >= -comparison_pre_onset_sec)

p_rubi_no_light_vs_h2o2_kinetics <- ggplot(
  rubi_no_vs_h2o2_kinetics_display,
  aes(TimeFromOnset, AmplitudeNormalized, color = Condition)
) +
  geom_hline(yintercept = 0, color = "grey75", linewidth = 0.4) +
  geom_vline(xintercept = 0, linetype = "dashed", color = "grey45") +
  geom_line(linewidth = 1.25) +
  condition_color_scale(breaks = c("rubi_no_light", "h2o2_1000")) +
  labs(
    title = "Кінетика неопроміненого RuBi-Nicotine та 1000 мкМ H2O2",
    subtitle = "Кожну криву нормовано на її власну абсолютну амплітуду",
    x = "Час від початку відповіді, с",
    y = "Відповідь / власна амплітуда"
  ) +
  presentation_theme() +
  axes_from_origin(
    rubi_no_vs_h2o2_kinetics_display, "TimeFromOnset", x_max = 700
  )

show_plot(p_glutathione_records)
show_plot(p_glutathione_vs_rubi_no_light)
show_plot(p_h2o2_conditions)
show_plot(p_rubi_no_light_vs_h2o2)
show_plot(p_rubi_no_light_vs_h2o2_kinetics)
save_group_plot(
  p_glutathione_records,
  "glutathione",
  "glutathione_individual_curves"
)
save_group_plot(
  p_glutathione_vs_rubi_no_light,
  "glutathione",
  "glutathione_vs_rubi_no_light_mean"
)
save_group_plot(
  p_h2o2_conditions,
  "h2o2",
  "all_h2o2_mean_curves"
)
save_group_plot(
  p_rubi_no_light_vs_h2o2,
  "h2o2",
  "rubi_no_light_glutathione_and_h2o2"
)
save_group_plot(
  p_rubi_no_light_vs_h2o2_kinetics,
  "h2o2",
  "rubi_no_light_vs_h2o2_1000_kinetics"
)
```

## 10. Експорт результатів

```{r export_mean_curves_to_data}
# Експорт не перераховує дані: він записує вже створені вище об'єкти *_mean
# та таблиці порівнянь у таку саму структуру підпапок, як і рисунки.
mean_curve_export_root <- "./data/mean_curves/2025"

save_mean_curve_csv <- function(data, group, filename,
                                root = mean_curve_export_root) {
  if (is.null(data) || !is.data.frame(data) || !nrow(data)) {
    return(NULL)
  }

  output_dir <- file.path(root, group)
  dir.create(output_dir, recursive = TRUE, showWarnings = FALSE)
  if (!grepl("\\.csv$", filename, ignore.case = TRUE)) {
    filename <- paste0(filename, ".csv")
  }

  path <- file.path(output_dir, filename)
  utils::write.csv(data, path, row.names = FALSE)
  data.frame(Group = group, File = path, Rows = nrow(data))
}

save_mean_curve_object <- function(object_name, group, filename = object_name,
                                   envir = .GlobalEnv) {
  if (!exists(object_name, envir = envir)) return(NULL)
  save_mean_curve_csv(get(object_name, envir = envir), group, filename)
}

mean_curve_exports <- list()
add_mean_export <- function(x) {
  if (!is.null(x)) mean_curve_exports[[length(mean_curve_exports) + 1]] <<- x
}

# Окремі основні середні криві.
simple_mean_exports <- list(
  list("rubi_light_mean", "rubi_light", "rubi_light_mean"),
  list("rubi_no_light_mean", "rubi_no_light", "rubi_no_light_mean"),
  list("nic_mean", "nic", "nic_mean"),
  list("glutathione_mean", "glutathione", "glutathione_mean"),
  list("h2o2_1000_mean", "h2o2", "h2o2_1000_mean"),
  list("glutathione_h2o2_100_mean", "h2o2", "glutathione_h2o2_100_mean"),
  list("glutathione_h2o2_1000_mean", "h2o2", "glutathione_h2o2_1000_mean"),
  list("caps_mean", "caps", "caps_mean"),
  list("amg_mean", "amg", "amg_mean"),
  list("cgrp_mean", "cgrp", "cgrp_mean"),
  list("l703606_mean", "l703606", "l703606_mean"),
  list("cgrp_l703606_mean", "cgrp_l703606", "cgrp_l703606_mean")
)

for (cfg in simple_mean_exports) {
  add_mean_export(save_mean_curve_object(cfg[[1]], cfg[[2]], cfg[[3]]))
}

# Середні криві, які використовуються у комбінованих графіках.
combined_mean_exports <- list(
  list("rubi_mean_both", "rubi_comparison/1_no_subgroups", "rubi_light_and_no_light_mean"),
  list("rubi_difference", "rubi_comparison/1_no_subgroups", "rubi_light_minus_no_light_mean_delta"),
  list("rubi_light_effect_metrics", "rubi_comparison/1_no_subgroups/experimental_light_effect", "light_window_metrics"),
  list("rubi_ratio_to_prelight_mean", "rubi_comparison/1_no_subgroups/experimental_light_effect", "ratio_to_prelight_mean"),
  list("rubi_postlight_kinetics_mean", "rubi_comparison/1_no_subgroups/experimental_light_effect", "postlight_kinetics_mean"),
  list("rubi_trend_residual_mean", "rubi_comparison/1_no_subgroups/experimental_light_effect", "trend_residual_mean"),
  list("experimental_delta_nic_metrics", "rubi_comparison/1_no_subgroups/experimental_light_effect/nicotine_comparison", "metrics_delta_vs_nicotine"),
  list("experimental_ratio_delta_nic_data", "rubi_comparison/1_no_subgroups/experimental_light_effect/nicotine_comparison", "ratio_delta_vs_nicotine"),
  list("experimental_postlight_delta_nic_data", "rubi_comparison/1_no_subgroups/experimental_light_effect/nicotine_comparison", "postlight_kinetics_delta_vs_nicotine"),
  list("experimental_trend_residual_delta_nic_data", "rubi_comparison/1_no_subgroups/experimental_light_effect/nicotine_comparison", "trend_residual_delta_vs_nicotine"),
  list("rubi_y420_scaled_mean", "rubi_comparison/1_no_subgroups/experimental_light_effect/nicotine_comparison", "y420_scaled_rubi_light_and_no_light"),
  list("rubi_y420_scaled_difference", "rubi_comparison/1_no_subgroups/experimental_light_effect/nicotine_comparison", "y420_scaled_delta"),
  list("rubi_y420_scaled_delta_nic_data", "rubi_comparison/1_no_subgroups/experimental_light_effect/nicotine_comparison", "y420_scaled_delta_vs_nicotine"),
  list("same_list_rubi_pair_y420", "rubi_comparison/same_list_pair_experimental", "same_record_y420_scaled_light_and_no_light"),
  list("same_list_rubi_delta_y420_mean", "rubi_comparison/same_list_pair_experimental", "same_record_y420_scaled_paired_delta"),
  list("same_list_delta_y420_vs_nicotine", "rubi_comparison/same_list_pair_experimental", "same_record_y420_scaled_delta_vs_nicotine"),
  list("rubi_light_hump_features", "rubi_comparison/experimental_y420/3_clear_hump", "light_hump_selection_metrics"),
  list("rubi_clear_hump_y420_means", "rubi_comparison/experimental_y420/3_clear_hump", "group_means"),
  list("rubi_clear_hump_y420_difference", "rubi_comparison/experimental_y420/3_clear_hump", "mean_delta"),
  list("rubi_clear_hump_y420_delta_nic_data", "rubi_comparison/experimental_y420/3_clear_hump", "delta_vs_nicotine"),
  list("paired_rubi_delta_mean", "rubi_comparison/1_no_subgroups", "paired_rubi_light_minus_no_light_delta_mean"),
  list("nic_vs_rubi_difference", "rubi_comparison/1_no_subgroups", "nic_and_rubi_delta_mean"),
  list("nic_vs_rubi_kinetics", "rubi_comparison/1_no_subgroups", "nic_and_rubi_delta_kinetics"),
  list("all_means_without_no_light", "all_groups", "all_mean_curves"),
  list("all_means_plot", "all_groups", "all_mean_curves_cropped_to_shortest"),
  list("glutathione_vs_rubi_no_light", "glutathione", "glutathione_vs_rubi_no_light_mean"),
  list("h2o2_means", "h2o2", "all_h2o2_mean_curves"),
  list("rubi_no_vs_h2o2", "h2o2", "rubi_no_light_glutathione_and_h2o2_mean"),
  list("rubi_no_vs_h2o2_display", "h2o2", "rubi_no_light_glutathione_and_h2o2_display_mean"),
  list("rubi_no_vs_h2o2_kinetics", "h2o2", "rubi_no_light_vs_h2o2_1000_kinetics"),
  list("rubi_no_vs_h2o2_kinetics_display", "h2o2", "rubi_no_light_vs_h2o2_1000_kinetics_display")
)

for (cfg in combined_mean_exports) {
  add_mean_export(save_mean_curve_object(cfg[[1]], cfg[[2]], cfg[[3]]))
}

# Середні по ділянках препарату.
add_mean_export(save_mean_curve_object(
  "rubi_light_region_means",
  "rubi_light/regions",
  "rubi_light_by_drug_region_mean"
))
add_mean_export(save_mean_curve_object(
  "rubi_no_light_region_means",
  "rubi_no_light/regions",
  "rubi_no_light_by_drug_region_mean"
))

# Середні по кластеризації у зоні опромінення 420-540 с.
if (exists("rubi_light_window_clusters") &&
    !is.null(rubi_light_window_clusters$mean)) {
  add_mean_export(save_mean_curve_csv(
    rubi_light_window_clusters$mean,
    "rubi_comparison/window_420_540",
    "rubi_light_clusters_by_420_540_window_mean"
  ))
}
if (exists("rubi_no_light_window_clusters") &&
    !is.null(rubi_no_light_window_clusters$mean)) {
  add_mean_export(save_mean_curve_csv(
    rubi_no_light_window_clusters$mean,
    "rubi_comparison/window_420_540",
    "rubi_no_light_clusters_by_420_540_window_mean"
  ))
}
if (exists("paired_delta_window_clusters") &&
    !is.null(paired_delta_window_clusters$mean)) {
  add_mean_export(save_mean_curve_csv(
    paired_delta_window_clusters$mean,
    "rubi_comparison/window_420_540",
    "paired_delta_clusters_by_420_540_window_mean"
  ))
}

mean_curve_export_summary <- dplyr::bind_rows(mean_curve_exports)
print(mean_curve_export_summary)
```

### Необов'язковий перегляд ключових графіків

```{r show_key_comparison_plots}
# Якщо потрібно швидко переглянути тільки основні порівняння після повного прогону,
# змініть render_key_plots_at_end на TRUE у helper_functions.
if (isTRUE(render_key_plots_at_end)) {
  key_plot_names <- c(
    "p_rubi_light_vs_no_light_mean",
    "p_rubi_light_effect_metrics",
    "p_rubi_ratio_to_prelight",
    "p_rubi_postlight_kinetics",
    "p_rubi_trend_residual",
    "p_experimental_delta_nic_metrics",
    "p_experimental_ratio_delta_nic",
    "p_experimental_postlight_delta_nic",
    "p_experimental_trend_residual_delta_nic",
    "p_rubi_y420_scaled_individual",
    "p_rubi_y420_scaled_mean",
    "p_rubi_y420_scaled_delta_vs_nic",
    "p_same_list_rubi_pair_y420",
    "p_same_list_rubi_delta_y420",
    "p_same_list_delta_y420_vs_nicotine",
    "p_rubi_clear_hump_individual",
    "p_rubi_clear_hump_means",
    "p_rubi_clear_hump_delta_vs_nic",
    "p_rubi_light_no_light_difference",
    "p_rubi_mean_delta_only",
    "p_paired_rubi_curves",
    "p_paired_rubi_delta",
    "p_paired_rubi_delta_with_nic",
    "p_paired_rubi_delta_nic_kinetics",
    "p_nic_vs_rubi_difference",
    "p_nic_vs_rubi_kinetics",
    "p_all_means_without_no_light",
    "p_glutathione_vs_rubi_no_light",
    "p_h2o2_conditions",
    "p_rubi_no_light_vs_h2o2",
    "p_rubi_no_light_vs_h2o2_kinetics"
  )

  for (plot_name in key_plot_names) {
    if (exists(plot_name, envir = .GlobalEnv)) {
      show_plot(get(plot_name, envir = .GlobalEnv), inline = TRUE)
    }
  }
}
```


